---
title: "Exercício de laboratório 5"
subtitle: "Simulações Erro Tipo 2"
author: "César A. Galvão - 19/0011572"
date: "`r Sys.Date()`"
output:
  pdf_document: 
    toc: true
    toc_depth: 2
    number_sections: false
    keep_tex: yes
latex_engine: pdflatex
header-includes:
  \usepackage{helvet}
  \renewcommand\familydefault{\sfdefault}
include-before:
- '`\newpage{}`{=latex}'
---

\let\oldsection\section
\renewcommand\section{\clearpage\oldsection}

```{r setup, include=FALSE}
knitr::opts_chunk$set(echo = TRUE)

options(scipen = 99999)

library(kableExtra)
library(broom)
library(tidyverse)
```


# Cenário 1 - Tratamentos significativos e blocos não significativos

Consideramos dois modelos, o primeiro considerando apenas o efeito de tratamentos e o segundo considerando efeito de blocos:

\begin{align}
  y_{ij} &= \mu + \tau_i + \varepsilon_{ij} \label{51}\\
  y_{ij} &= \mu + \tau_i + \beta_j + \varepsilon_{ij} \label{52}
\end{align}

Consideramos um cenário em que de fato há diferença entre quatro tratamentos $(10, 20, -15, -15)$, porém os efeitos de blocos constituem um vetor nulo $(0, 0, 0, 0)$. Considerando a variância dos erros aleatórios como a mesma de $Var(y_{ij}) = Var(\varepsilon_{ij}) = \sigma^2 = 15^2$. Além disso, considera-se $\mu = 50$ e $\alpha = 0,05$.

O erro tipo II é simulado gerando amostras aleatórias para ambos os modelos e contando aqueles em que, pelo p-valor, não se rejeita a hipótese nula.

Espera-se haver mais casos de erro tipo 2 quando a blocagem é desnecessária, visto que se reduz os graus de liberdade do resíduo -- consequentemente aumentando o QMRES que é o denominador da estatística de teste.

Para o cálculo analítico do erro tipo 2, utiliza-se o seguinte parâmetro de não centralidade:

\begin{align}
  NCP = \phi^2 &= n \cdot \frac{\sum\limits_{i = 1}^{4} \tau_i^2}{\sigma^2}\\
  &= 4 \cdot \frac{3800}{225}
\end{align}

Além disso, considera-se $an-a = 4\cdot 4 - 4 = 12$ graus de liberdade para o modelo (\ref{51}) e $(a-1)(b-1) = 9$ graus de liberdade para o modelo (\ref{52}).


```{r cenario-1, echo = FALSE}
tratamentos <- factor(rep(c(1, 2, 3, 4), each=4))
blocos <- factor(rep(c("A", "B", "C", "D"), 4))

beta <- rep(c(0,0,0,0), 4)
mu <- 50
trat <- rep(c(10, 20, -15, -15), each=4)

pval1 <- 0
pval2 <- 0

tau <- c(10, 20, -15, -15)

#Simulação
for (i in 1:1000){
  dados <- mu+trat+beta+rnorm(16, 0, 15)
  
  tabela1 <- aov(dados~tratamentos)
  pval <- summary(tabela1)[[1]][1, 5]
  pval1 <- if_else(pval < 0.05, pval1+1, pval1)
  #
  tabela2 <- aov(dados~tratamentos+blocos)
  pval <- summary(tabela2)[[1]][1, 5]
  pval2 <- if_else(pval < 0.05, pval2+1, pval2)
  
}


#Erro tipo 2 - PODIA TER APENAS CONTADO OS CASOS EM QUE PVALOR > 0.05
m1 <- 1-(pval1/1000) #modelo 1
m2 <- 1-(pval2/1000) #modelo 2 


#Cálculo de forma analítica

#P(não rejeitar H0\ H0 falsa)=
#P(Fobs<F_critico\ phi=n*sum(tauˆ2)/(sigma2))


# CALCULAR OS TAU


#Modelo 1
F_critico <- qf(0.95, 3, 12) #gl = an-a
erro2_1 <- pf(F_critico, 3, 12, 4*sum(tau^2)/(15^2))

#Modelo 2
F_critico2 <- qf(0.95, 3, 9) #gl = (a-1)*(b-1)
erro2_2 <- pf(F_critico2, 3, 9, 4*sum(tau^2)/(15^2))
```
Quando não se considera blocos, modelo (\ref{51}), obtem-se uma proporção de `r m1` erros tipo 2. No modelo (\ref{52}), a proporção é de `r m2`, corroborando a hipótese inicial. Os valores analíticos seguem a mesma tendência -- `r round(erro2_1,3)` e `r round(erro2_2,3)` respectivamente.

# Cenário 2 - Tratamentos significativos e blocos significativos

É esperado que, quando a estrutura de bloco é necessária e não é utilizada, mais variabilidade do sistema seja atribuída ao resíduo -- quando não seria devido ao erro aleatório. Isso ocorre devido a inflacionamento da soma de quadrados do resíduo.

```{r cenario-2, echo = FALSE}

tratamentos <- factor(rep(c(1, 2, 3, 4), each=4))
blocos <- factor(rep(c("A", "B", "C", "D"), 4))

beta <- rep(c(15,15,-15,-15), 4)
mu <- 50

tau <- c(10, 20, -15, -15)

trat <- rep(tau, each=4)

pval1 <- 0
pval2 <- 0



#Simulação
for (i in 1:1000){
  dados <- mu+trat+beta+rnorm(16, 0, 15)
  
  tabela1 <- aov(dados~tratamentos)
  pval <- summary(tabela1)[[1]][1, 5]
  pval1 <- if_else(pval > 0.05, pval1+1, pval1)
  #
  tabela2 <- aov(dados~tratamentos+blocos)
  pval <- summary(tabela2)[[1]][1, 5]
  pval2 <- if_else(pval > 0.05, pval2+1, pval2)
  
}


#Erro tipo 2 - PODIA TER APENAS CONTADO OS CASOS EM QUE PVALOR > 0.05
m1 <- pval1/1000 #modelo 1
m2 <- pval2/1000 #modelo 2 


#Cálculo de forma analítica

#P(não rejeitar H0\ H0 falsa)=
#P(Fobs<F_critico\ phi=n*sum(tauˆ2)/(sigma2))

NCP <- 4*sum(tau^2)/(15^2)

#Modelo 1
F_critico <- qf(0.95, 3, 12) #gl = an-a
erro2_1 <- pf(F_critico, 3, 12, NCP)

#Modelo 2
F_critico2 <- qf(0.95, 3, 9) #gl = (a-1)*(b-1)
erro2_2 <- pf(F_critico2, 3, 9, NCP)

```

De fato, observa-se um erro tipo dois muito divergente daquele calculado analiticamente e superior ao obtido empiricamente para a estrutura com bloco.

```{r tabela-cenario2, echo = FALSE}

data.frame(Modelo = c("sem bloco", "com bloco"),
           `Erro empirico` = c(m1, m2),
           `Erro teorico` = c(erro2_1, erro2_2)) %>%
knitr::kable(
    format = "latex",
    align = "c",
    booktabs = TRUE,
    longtable = TRUE,
    linesep = "",
    escape = FALSE,
    digits = 4
    ) %>%
  kableExtra::kable_styling(
      position = "center",
      latex_options = c("striped", "repeat_header"),
      stripe_color = "gray!15")

```


# Cenário 3 - Tratamentos não significativos e blocos não significativos

Avaliamos agora a probabilidade de erro tipo 1, cuja referência é o $\alpha = 0,05$ estabelecido. Como de fato não há efeito de tratamento e de bloco, z

```{r cenario3, echo = FALSE}

tratamentos <- factor(rep(c(1, 2, 3, 4), each=4))
blocos <- factor(rep(c("A", "B", "C", "D"), 4))

beta <- rep(c(0,0,0,0), 4)
mu <- 50

tau <- c(0,0,0,0)

trat <- rep(tau, each=4)

pval1 <- 0
pval2 <- 0

#Simulação
for (i in 1:1000){
  dados <- mu+trat+beta+rnorm(16, 0, 15)
  
  tabela1 <- aov(dados~tratamentos)
  pval <- summary(tabela1)[[1]][1, 5]
  pval1 <- if_else(pval < 0.05, pval1+1, pval1)
  #
  tabela2 <- aov(dados~tratamentos+blocos)
  pval <- summary(tabela2)[[1]][1, 5]
  pval2 <- if_else(pval < 0.05, pval2+1, pval2)
  
}


#Erro tipo 2 - PODIA TER APENAS CONTADO OS CASOS EM QUE PVALOR > 0.05
m1 <- pval1/1000 #modelo 1
m2 <- pval2/1000 #modelo 2 


#Cálculo de forma analítica

#P(não rejeitar H0\ H0 falsa)=
#P(Fobs<F_critico\ phi=n*sum(tauˆ2)/(sigma2))

# NCP <- 4*sum(tau^2)/(15^2)

# #Modelo 1
# F_critico <- qf(0.95, 3, 12) #gl = an-a
# erro2_1 <- pf(F_critico, 3, 12, NCP)
# 
# #Modelo 2
# F_critico2 <- qf(0.95, 3, 9) #gl = (a-1)*(b-1)
# erro2_2 <- pf(F_critico2, 3, 9, NCP)
```

