---
title: 'ETL PDDE'
author: 'Tailine J. S. Nonato'
date: '2024/04/14'
output: pdf
---

# Objetivo

Criar um processo ETL para os dados do PDDE de 2017 a 2021. Cada arquivo, em formato `csv`, contém informações de um ano específico de forma que cada escola pode ser observada mais de uma vez visto que cada observação é equivalente a uma parcela de pagamento do recurso do PDDE, tornando-se necessário somar as parcelas para chegar em um saldo final por ano.

O objetivo é unir esses arquivos em um único dataset utilizando o código da escola e mantendo memória sobre o ano de origem dos dados e o saldo de cada ano.

# Dados

```{r}
if(!require("pacman")) install.packages("pacman")
pacman::p_load(tidyverse)
setwd("C:/Users/User/Downloads/TCC_DADOS/pdde_pagos")
```

```{r}
# Lendo os arquivos
files <- list.files(path = "C:/Users/User/Downloads/TCC_DADOS/pdde_pagos/df", pattern = ".csv", full.names = TRUE)

# Lendo os arquivos
data1 <- map_dfr(files, ~read_csv(.x, skip=5) %>%
                select(Ano, `Código Escola`, everything()), .id = "id_ano")

# Removendo "." em variáveis de valor numérico
data2 <- data %>%
  mutate(`Valor Custeio` = as.numeric(str_replace_all(`Valor Custeio`, "\\.", "")),
         `Valor Capital` = as.numeric(str_replace_all(`Valor Capital`, "\\.", "")),
         `Valor Total` = `Valor Custeio` + `Valor Capital`)

# Salvando o dataset
write_csv(data2, "pdde.csv")
```

# Limpeza

```{r}
# Lendo o dataset
dados <- read_csv("pdde.csv")

# Somando o saldo de cada escola por ano
saldo <- dados %>%
  group_by(`Código Escola`, Ano) %>%
  summarise(Saldo = sum(`Valor Total`, na.rm = TRUE), .groups = "drop") %>%
  pivot_wider(names_from = Ano, values_from = Saldo, 
              names_prefix = "Saldo_", values_fill = 0)

# Vale verificar saldo por destinação, já que existem escolar em mais de um programa

# Salvando o dataset
write_csv(saldo, "pdde_saldo_ac.csv")
teste<-read.csv("pdde_saldo_ac.csv")
```