---
title: "Centro Colaborador de Apoio ao Monitoramento e à Gestão de Programas Educacionais do Centro Oeste"
subtitle: "Monitoramento e Apoio às UEx do PDDE Básico e  PDDE Ações Integradas"
author: "Tailine J. S. Nonato"
format: pdf
---

```{r}
#| echo: false
#| message: false
#| warning: false

if (!require(pacman)) install.packages("pacman")
pacman::p_load(vroom,tidyverse, knitr, openxlsx, kableExtra)
setwd("C:/Users/User/Documents/GitHub/gradest-1/PDDE/entrega 7")

dados <- vroom("base_completa_2024.csv")
dados <- dados %>% filter(TP_DEPENDENCIA %in% c(2:3))
```

## Tabela 1 - Checagem no número de alunos entre o Censo Escolar e o PDDE (Centro-Oeste, 2024)
```{r}
#| echo: false
#| warning: false
#| message: false

#first of all - check if Quantidade_ALunos and QT_MAT_BAS are the same for schools

dados$`Quantidade de Alunos` <- ifelse(dados$QT_MAT_BAS == dados$Quantidade_Alunos, "Igual", "Diferente")

        #filter schools that are part of PDDE
tab1 <- dados %>% 
        filter(Fonte %in% c("pdde_pagos","pdde_naopagos")) %>%
        group_by(`Quantidade de Alunos`) %>% 
        summarise(Freq.Absoluta = n(), .groups = 'drop') %>% 
        mutate(Freq.Relativa = scales::percent(Freq.Absoluta/sum(Freq.Absoluta))) %>% 
        select(`Quantidade de Alunos`, Freq.Absoluta, Freq.Relativa) %>% 
        mutate_if(is.numeric, ~format(., decimal.mark = ",", big.mark = "."))

tab1 %>%
        kable(align = "l") %>%
        kable_styling(full_width = F, position = "left")%>%
        footnote(general = "Consulta Escola 2024; Censo Escolar 2023", general_title = "Fonte:")
```

# Áreas de Assentamento

## Tabela 2 - Número de escolas públicas em Áreas de Assentamento segundo a dependência administrativa e a UF  (Centro-Oeste, 2024)
```{r}	
#| echo: false
#| warning: false
#| message: false
tab2 <- dados %>% 
        filter(TP_LOCALIZACAO_DIFERENCIADA == 1) %>%
        group_by(NO_UF, TP_DEPENDENCIA) %>% 
        summarise(n = n(), .groups = 'drop') %>% 
        spread(TP_DEPENDENCIA, n, fill = 0) %>% 
        mutate_at(vars(`2`, `3`), as.numeric) %>% 
        select(NO_UF, `2`, `3`) %>% 
        rename(`Estadual` = `2`, `Municipal` = `3`) %>%
        mutate(Total = rowSums(select(., -NO_UF))) %>%
        add_row(NO_UF = "Total", 
                Estadual = sum(.$Estadual, na.rm = TRUE), 
                Municipal = sum(.$Municipal, na.rm = TRUE), 
                Total = sum(.$Total, na.rm = TRUE))%>%
        mutate_if(is.numeric, ~format(., decimal.mark = ",", big.mark = "."))

tab2 %>%
  kable(align = "l") %>%
  kable_styling(full_width = F, position = "left")%>%
  footnote(general = "Censo Escolar 2023", general_title = "Fonte:")
```	

## Tabela 3 - Número de escolas públicas em Áreas de Assentamento segundo a existência de UEx e a UF  (Centro-Oeste, 2024)

```{r}	
#| echo: false
#| warning: false
#| message: false

dados$UEx <- ifelse(dados$CNPJ_Executora == dados$`CNPJ_SEDUC`, "Sem UEx", "Com UEx")
dados$UEx <- factor(dados$UEx, levels = c("Sem UEx", "Com UEx"))
tab3 <- dados %>% 
        filter(TP_LOCALIZACAO_DIFERENCIADA == 1) %>%
        group_by(NO_UF, UEx) %>%
        summarise(n = n(), .groups = 'drop') %>%
        spread(UEx, n, fill = 0) %>%
        mutate_at(vars(`Com UEx`, `Sem UEx`), as.numeric) %>%
        select(NO_UF, `Com UEx`, `Sem UEx`) %>%
        mutate(Total = rowSums(select(., -NO_UF))) %>%
        add_row(NO_UF = "Total", 
                `Com UEx` = sum(.$`Com UEx`, na.rm = TRUE), 
                `Sem UEx` = sum(.$`Sem UEx`, na.rm = TRUE), 
                Total = sum(.$Total, na.rm = TRUE))%>%
        mutate_if(is.numeric, ~format(., decimal.mark = ",", big.mark = "."))

tab3 %>%
  kable(align = "l") %>%
  kable_styling(full_width = F, position = "left")%>%
  footnote(general = "Censo Escolar 2023", general_title = "Fonte:")
```

## Tabela 4 - Número de escolas públicas em Áreas de Assentamento segundo o número de alunos e a UF (Centro-Oeste, 2024)

```{r}
#| echo: false
#| warning: false
#| message: false

dados$alunos <- ifelse(as.numeric(dados$Quantidade_Alunos) < 50, "Menos de 50", "50 ou mais")
dados$alunos <- factor(dados$alunos, levels = c( "Menos de 50","50 ou mais"))

tab4 <- dados %>% 
        filter(TP_LOCALIZACAO_DIFERENCIADA == 1) %>%
        group_by(NO_UF, alunos) %>%
        summarise(n = n(), .groups = 'drop') %>%
        spread(alunos, n, fill = 0) %>%
        mutate_at(vars(`Menos de 50`,`50 ou mais`), as.numeric) %>%
        select(NO_UF, `Menos de 50`,`50 ou mais`) %>%
        mutate(Total = rowSums(select(., -NO_UF))) %>%
        add_row(NO_UF = "Total", 
                `50 ou mais` = sum(.$`50 ou mais`, na.rm = TRUE), 
                `Menos de 50` = sum(.$`Menos de 50`, na.rm = TRUE), 
                Total = sum(.$Total, na.rm = TRUE))%>%
        mutate_if(is.numeric, ~format(., decimal.mark = ",", big.mark = "."))

tab4 %>%
        kable(align = "l") %>%
        kable_styling(full_width = F, position = "left")%>%
        footnote(general = "Consulta Escola 2024; Censo Escolar 2023", general_title = "Fonte:")
```	

## Tabela 5 - Número de escolas públicas em Áreas de Assentamento segundo o pagamento de parcelas do PDDE e a UF (Centro-Oeste, 2024)

```{r}
#| echo: false
#| warning: false
#| message: false

tab5 <- dados %>% 
        filter(TP_LOCALIZACAO_DIFERENCIADA == 1) %>%
        group_by(NO_UF, Fonte) %>%
        summarise(n = n(), .groups = 'drop') %>%
        spread(Fonte, n, fill = 0) %>%
        mutate_at(vars(`pdde_naopagos`,`pdde_pagos`), as.numeric) %>%
        select(NO_UF, `pdde_naopagos`,`pdde_pagos`) %>%
        rename(`Não Pagos 2024` = `pdde_naopagos`,
               `Pagos 2024` = `pdde_pagos`) %>%
        mutate(Total = rowSums(select(., -NO_UF))) %>%
        add_row(NO_UF = "Total", 
                `Não Pagos 2024` = sum(.$`Não Pagos 2024`, na.rm = TRUE), 
                `Pagos 2024` = sum(.$`Pagos 2024`, na.rm = TRUE), 
                Total = sum(.$Total, na.rm = TRUE)) %>%
        mutate_if(is.numeric, ~format(., decimal.mark = ",", big.mark = "."))
tab5 %>%
        kable(align = "l") %>%
        kable_styling(full_width = F, position = "left")%>%
        footnote(general = "Consulta Escola 2024; Censo Escolar 2023", general_title = "Fonte:")
```

# Terras Indígenas

## Tabela 6 - Número de escolas públicas em Terras Indígenas segundo a dependência administrativa e a UF  (Centro-Oeste, 2024)
```{r}	
#| echo: false
#| warning: false
#| message: false
tab6 <- dados %>% 
        filter(TP_LOCALIZACAO_DIFERENCIADA == 2) %>%
        group_by(NO_UF, TP_DEPENDENCIA) %>% 
        summarise(n = n(), .groups = 'drop') %>% 
        spread(TP_DEPENDENCIA, n, fill = 0) %>% 
        mutate_at(vars(`2`, `3`), as.numeric) %>% 
        select(NO_UF, `2`, `3`) %>% 
        rename(`Estadual` = `2`, `Municipal` = `3`) %>%
        mutate(Total = rowSums(select(., -NO_UF))) %>%
        add_row(NO_UF = "Total", 
                Estadual = sum(.$Estadual, na.rm = TRUE), 
                Municipal = sum(.$Municipal, na.rm = TRUE), 
                Total = sum(.$Total, na.rm = TRUE))%>%
        mutate_if(is.numeric, ~format(., decimal.mark = ",", big.mark = "."))

tab6 %>%
  kable(align = "l") %>%
  kable_styling(full_width = F, position = "left")%>%
  footnote(general = "Censo Escolar 2023", general_title = "Fonte:")
```	

## Tabela 7 - Número de escolas públicas em Terras Indígenas segundo a existência de UEx e a UF  (Centro-Oeste, 2024)

```{r}	
#| echo: false
#| warning: false
#| message: false
tab7 <- dados %>% 
        filter(TP_LOCALIZACAO_DIFERENCIADA == 2) %>%
        group_by(NO_UF, UEx) %>%
        summarise(n = n(), .groups = 'drop') %>%
        spread(UEx, n, fill = 0) %>%
        mutate_at(vars(`Com UEx`, `Sem UEx`), as.numeric) %>%
        select(NO_UF, `Com UEx`, `Sem UEx`) %>%
        mutate(Total = rowSums(select(., -NO_UF))) %>%
        add_row(NO_UF = "Total", 
                `Com UEx` = sum(.$`Com UEx`, na.rm = TRUE), 
                `Sem UEx` = sum(.$`Sem UEx`, na.rm = TRUE), 
                Total = sum(.$Total, na.rm = TRUE))%>%
        mutate_if(is.numeric, ~format(., decimal.mark = ",", big.mark = "."))

tab7 %>%
  kable(align = "l") %>%
  kable_styling(full_width = F, position = "left")%>%
  footnote(general = "Censo Escolar 2023", general_title = "Fonte:")
```

## Tabela 8 - Número de escolas públicas em Terras Indígenas segundo o número de alunos e a UF (Centro-Oeste, 2024)

```{r}
#| echo: false
#| warning: false
#| message: false

tab8 <- dados %>% 
        filter(TP_LOCALIZACAO_DIFERENCIADA == 2) %>%
        group_by(NO_UF, alunos) %>%
        summarise(n = n(), .groups = 'drop') %>%
        spread(alunos, n, fill = 0) %>%
        mutate_at(vars(`Menos de 50`,`50 ou mais`), as.numeric) %>%
        select(NO_UF, `Menos de 50`,`50 ou mais`) %>%
        mutate(Total = rowSums(select(., -NO_UF))) %>%
        add_row(NO_UF = "Total", 
                `50 ou mais` = sum(.$`50 ou mais`, na.rm = TRUE), 
                `Menos de 50` = sum(.$`Menos de 50`, na.rm = TRUE), 
                Total = sum(.$Total, na.rm = TRUE))%>%
        mutate_if(is.numeric, ~format(., decimal.mark = ",", big.mark = "."))

tab8 %>%
        kable(align = "l") %>%
        kable_styling(full_width = F, position = "left")%>%
        footnote(general = "Consulta Escola 2024; Censo Escolar 2023", general_title = "Fonte:")
```	

## Tabela 9 - Número de escolas públicas em Terras Indígenas segundo o pagamento de parcelas do PDDE e a UF (Centro-Oeste, 2024)

```{r}
#| echo: false
#| warning: false
#| message: false

tab9 <- dados %>% 
        filter(TP_LOCALIZACAO_DIFERENCIADA == 2) %>%
        group_by(NO_UF, Fonte) %>%
        summarise(n = n(), .groups = 'drop') %>%
        spread(Fonte, n, fill = 0) %>%
        mutate_at(vars(`pdde_naopagos`,`pdde_pagos`), as.numeric) %>%
        select(NO_UF, `pdde_naopagos`,`pdde_pagos`) %>%
        rename(`Não Pagos 2024` = `pdde_naopagos`,
               `Pagos 2024` = `pdde_pagos`) %>%
        mutate(Total = rowSums(select(., -NO_UF))) %>%
        add_row(NO_UF = "Total", 
                `Não Pagos 2024` = sum(.$`Não Pagos 2024`, na.rm = TRUE), 
                `Pagos 2024` = sum(.$`Pagos 2024`, na.rm = TRUE), 
                Total = sum(.$Total, na.rm = TRUE)) %>%
        mutate_if(is.numeric, ~format(., decimal.mark = ",", big.mark = "."))
tab9 %>%
        kable(align = "l") %>%
        kable_styling(full_width = F, position = "left")%>%
        footnote(general = "Consulta Escola 2024; Censo Escolar 2023", general_title = "Fonte:")
```

# Remanescentes de Quilombos

## Tabela 10 - Número de escolas públicas em Áreas Remanescentes de Quilombos segundo a dependência administrativa e a UF  (Centro-Oeste, 2024)
```{r}	
#| echo: false
#| warning: false
#| message: false
tab10 <- dados %>% 
        filter(TP_LOCALIZACAO_DIFERENCIADA == 3) %>%
        group_by(NO_UF, TP_DEPENDENCIA) %>% 
        summarise(n = n(), .groups = 'drop') %>% 
        spread(TP_DEPENDENCIA, n, fill = 0) %>% 
        mutate_at(vars(`2`, `3`), as.numeric) %>% 
        select(NO_UF, `2`, `3`) %>% 
        rename(`Estadual` = `2`, `Municipal` = `3`) %>%
        mutate(Total = rowSums(select(., -NO_UF))) %>%
        add_row(NO_UF = "Total", 
                Estadual = sum(.$Estadual, na.rm = TRUE), 
                Municipal = sum(.$Municipal, na.rm = TRUE), 
                Total = sum(.$Total, na.rm = TRUE))%>%
        mutate_if(is.numeric, ~format(., decimal.mark = ",", big.mark = "."))

tab10 %>%
  kable(align = "l") %>%
  kable_styling(full_width = F, position = "left")%>%
  footnote(general = "Censo Escolar 2023", general_title = "Fonte:")
```	

## Tabela 11 - Número de escolas públicas em Áreas Remanescentes de Quilombos segundo a existência de UEx e a UF  (Centro-Oeste, 2024)

```{r}	
#| echo: false
#| warning: false
#| message: false

tab11 <- dados %>% 
        filter(TP_LOCALIZACAO_DIFERENCIADA == 3) %>%
        group_by(NO_UF, UEx) %>%
        summarise(n = n(), .groups = 'drop') %>%
        spread(UEx, n, fill = 0) %>%
        mutate_at(vars(`Com UEx`, `Sem UEx`), as.numeric) %>%
        select(NO_UF, `Com UEx`, `Sem UEx`) %>%
        mutate(Total = rowSums(select(., -NO_UF))) %>%
        add_row(NO_UF = "Total", 
                `Com UEx` = sum(.$`Com UEx`, na.rm = TRUE), 
                `Sem UEx` = sum(.$`Sem UEx`, na.rm = TRUE), 
                Total = sum(.$Total, na.rm = TRUE))%>%
        mutate_if(is.numeric, ~format(., decimal.mark = ",", big.mark = "."))

tab11 %>%
  kable(align = "l") %>%
  kable_styling(full_width = F, position = "left")%>%
  footnote(general = "Censo Escolar 2023", general_title = "Fonte:")
```

## Tabela 12 - Número de escolas públicas em Áreas Remanescentes de Quilombos segundo o número de alunos e a UF (Centro-Oeste, 2024)

```{r}
#| echo: false
#| warning: false
#| message: false

tab12 <- dados %>% 
        filter(TP_LOCALIZACAO_DIFERENCIADA == 3) %>%
        group_by(NO_UF, alunos) %>%
        summarise(n = n(), .groups = 'drop') %>%
        spread(alunos, n, fill = 0) %>%
        mutate_at(vars(`Menos de 50`,`50 ou mais`), as.numeric) %>%
        select(NO_UF, `Menos de 50`,`50 ou mais`) %>%
        mutate(Total = rowSums(select(., -NO_UF))) %>%
        add_row(NO_UF = "Total", 
                `50 ou mais` = sum(.$`50 ou mais`, na.rm = TRUE), 
                `Menos de 50` = sum(.$`Menos de 50`, na.rm = TRUE), 
                Total = sum(.$Total, na.rm = TRUE))%>%
        mutate_if(is.numeric, ~format(., decimal.mark = ",", big.mark = "."))

tab12 %>%
        kable(align = "l") %>%
        kable_styling(full_width = F, position = "left")%>%
        footnote(general = "Consulta Escola 2024; Censo Escolar 2023", general_title = "Fonte:")
```	

## Tabela 13 - Número de escolas públicas em Áreas Remanescentes de Quilombos segundo o pagamento de parcelas do PDDE e a UF (Centro-Oeste, 2024)

```{r}
#| echo: false
#| warning: false
#| message: false

tab13 <- dados %>% 
        filter(TP_LOCALIZACAO_DIFERENCIADA == 3) %>%
        group_by(NO_UF, Fonte) %>%
        summarise(n = n(), .groups = 'drop') %>%
        spread(Fonte, n, fill = 0) %>%
        mutate_at(vars(`pdde_naopagos`,`pdde_pagos`), as.numeric) %>%
        select(NO_UF, `pdde_naopagos`,`pdde_pagos`) %>%
        rename(`Não Pagos 2024` = `pdde_naopagos`,
               `Pagos 2024` = `pdde_pagos`) %>%
        mutate(Total = rowSums(select(., -NO_UF))) %>%
        add_row(NO_UF = "Total", 
                `Não Pagos 2024` = sum(.$`Não Pagos 2024`, na.rm = TRUE), 
                `Pagos 2024` = sum(.$`Pagos 2024`, na.rm = TRUE), 
                Total = sum(.$Total, na.rm = TRUE)) %>%
        mutate_if(is.numeric, ~format(., decimal.mark = ",", big.mark = "."))
tab13 %>%
        kable(align = "l") %>%
        kable_styling(full_width = F, position = "left")%>%
        footnote(general = "Consulta Escola 2024; Censo Escolar 2023", general_title = "Fonte:")
```

# Comunidades e povos tradicionais


## Tabela 14 - Número de escolas públicas em Áreas de Comunidades Tradicionais segundo a dependência administrativa e a UF  (Centro-Oeste, 2024)
```{r}	
#| echo: false
#| warning: false
#| message: false
tab14 <- dados %>% 
        filter(TP_LOCALIZACAO_DIFERENCIADA == 8) %>%
        group_by(NO_UF, TP_DEPENDENCIA) %>% 
        summarise(n = n(), .groups = 'drop') %>% 
        spread(TP_DEPENDENCIA, n, fill = 0) %>% 
        mutate_at(vars(`3`), as.numeric) %>% 
        select(NO_UF, `3`) %>% 
        rename(`Municipal` = `3`) %>%
        mutate(Total = rowSums(select(., -NO_UF))) %>%
        add_row(NO_UF = "Total",
                Municipal = sum(.$Municipal, na.rm = TRUE), 
                Total = sum(.$Total, na.rm = TRUE))%>%
        mutate_if(is.numeric, ~format(., decimal.mark = ",", big.mark = "."))

tab14 %>%
  kable(align = "l") %>%
  kable_styling(full_width = F, position = "left")%>%
  footnote(general = "Censo Escolar 2023", general_title = "Fonte:")
```	

## Tabela 15 - Número de escolas públicas em Áreas de Comunidades Tradicionais segundo a existência de UEx e a UF  (Centro-Oeste, 2024)

```{r}	
#| echo: false
#| warning: false
#| message: false
tab15 <- dados %>% 
        filter(TP_LOCALIZACAO_DIFERENCIADA == 8) %>%
        group_by(NO_UF, UEx) %>%
        summarise(n = n(), .groups = 'drop') %>%
        spread(UEx, n, fill = 0) %>%
        mutate_at(vars(`Com UEx`), as.numeric) %>%
        select(NO_UF, `Com UEx`) %>%
        mutate(Total = rowSums(select(., -NO_UF))) %>%
        add_row(NO_UF = "Total", 
                `Com UEx` = sum(.$`Com UEx`, na.rm = TRUE), 
                Total = sum(.$Total, na.rm = TRUE))%>%
        mutate_if(is.numeric, ~format(., decimal.mark = ",", big.mark = "."))

tab15 %>%
  kable(align = "l") %>%
  kable_styling(full_width = F, position = "left")%>%
  footnote(general = "Censo Escolar 2023", general_title = "Fonte:")
```

## Tabela 16 - Número de escolas públicas em Áreas de Comunidades Tradicionais segundo o número de alunos e a UF (Centro-Oeste, 2024)

```{r}
#| echo: false
#| warning: false
#| message: false

tab16 <- dados %>% 
        filter(TP_LOCALIZACAO_DIFERENCIADA == 8) %>%
        group_by(NO_UF, alunos) %>%
        summarise(n = n(), .groups = 'drop') %>%
        spread(alunos, n, fill = 0) %>%
        mutate_at(vars(`Menos de 50`,`50 ou mais`), as.numeric) %>%
        select(NO_UF, `Menos de 50`,`50 ou mais`) %>%
        mutate(Total = rowSums(select(., -NO_UF))) %>%
        add_row(NO_UF = "Total", 
                `50 ou mais` = sum(.$`50 ou mais`, na.rm = TRUE), 
                `Menos de 50` = sum(.$`Menos de 50`, na.rm = TRUE), 
                Total = sum(.$Total, na.rm = TRUE))%>%
        mutate_if(is.numeric, ~format(., decimal.mark = ",", big.mark = "."))

tab16 %>%
        kable(align = "l") %>%
        kable_styling(full_width = F, position = "left")%>%
        footnote(general = "Consulta Escola 2024; Censo Escolar 2023", general_title = "Fonte:")
```	

## Tabela 17 - Número de escolas públicas em Áreas de Comunidades Tradicionais segundo o pagamento de parcelas do PDDE e a UF (Centro-Oeste, 2024)

```{r}
#| echo: false
#| warning: false
#| message: false

tab17 <- dados %>% 
        filter(TP_LOCALIZACAO_DIFERENCIADA == 8) %>%
        group_by(NO_UF, Fonte) %>%
        summarise(n = n(), .groups = 'drop') %>%
        spread(Fonte, n, fill = 0) %>%
        mutate_at(vars(`pdde_naopagos`,`pdde_pagos`), as.numeric) %>%
        select(NO_UF, `pdde_naopagos`,`pdde_pagos`) %>%
        rename(`Não Pagos 2024` = `pdde_naopagos`,
               `Pagos 2024` = `pdde_pagos`) %>%
        mutate(Total = rowSums(select(., -NO_UF))) %>%
        add_row(NO_UF = "Total", 
                `Não Pagos 2024` = sum(.$`Não Pagos 2024`, na.rm = TRUE), 
                `Pagos 2024` = sum(.$`Pagos 2024`, na.rm = TRUE), 
                Total = sum(.$Total, na.rm = TRUE)) %>%
        mutate_if(is.numeric, ~format(., decimal.mark = ",", big.mark = "."))
tab17 %>%
        kable(align = "l") %>%
        kable_styling(full_width = F, position = "left")%>%
        footnote(general = "Consulta Escola 2024; Censo Escolar 2023", general_title = "Fonte:")
```

```{r}	
#| echo: false
#| warning: false
#| message: false

# write >one< excel file where each sheet is one of the locations (H1) and in each sheet tables (H2) will be placed bellow eachother. e.g. H1 Terras Indígenas - Sheets; H2 Tabela 6, Tabela 7, Tabela 8, Tabela 9 - Rows

wb <- createWorkbook()


addWorksheet(wb, "assentamento")
writeData(wb, "assentamento", tab2, startRow = 1)
writeData(wb, "assentamento", tab3, startRow = nrow(tab2) + 3)
writeData(wb, "assentamento", tab4, startRow = nrow(tab2) + nrow(tab3) + 5)
writeData(wb, "assentamento", tab5, startRow = nrow(tab2) + nrow(tab3) + nrow(tab4) + 7)

addWorksheet(wb, "indigenas")
writeData(wb, "indigenas", tab6, startRow = 1)
writeData(wb, "indigenas", tab7, startRow = nrow(tab6) + 3)
writeData(wb, "indigenas", tab8, startRow = nrow(tab6) + nrow(tab7) + 5)
writeData(wb, "indigenas", tab9, startRow = nrow(tab6) + nrow(tab7) + nrow(tab8) + 7)


addWorksheet(wb, "quilombos")
writeData(wb, "quilombos", tab10, startRow = 1)
writeData(wb, "quilombos", tab11, startRow = nrow(tab10) + 3)
writeData(wb, "quilombos", tab12, startRow = nrow(tab10) + nrow(tab11) + 5)
writeData(wb, "quilombos", tab13, startRow = nrow(tab10) + nrow(tab11) + nrow(tab12) + 7)


addWorksheet(wb, "tradicionais")
writeData(wb, "tradicionais", tab14, startRow = 1)
writeData(wb, "tradicionais", tab15, startRow = nrow(tab14) + 3)
writeData(wb, "tradicionais", tab16, startRow = nrow(tab14) + nrow(tab15) + 5)
writeData(wb, "tradicionais", tab17, startRow = nrow(tab14) + nrow(tab15) + nrow(tab16) + 7)


# Save the workbook
saveWorkbook(wb, "e8_planilha_tailine.xlsx", overwrite = TRUE)

```
