---
title: "DELINEAMENTO"
subtitle: "Revisão P2"
author: "Tailine J. S. Nonato"
date: "11/16/2023"
format:
    html:
        code-fold: true
---

# Quadrado Latino

Considere os dados de produção de cana-de-açúcar, em Kg/parcela, de um experimento em quadrado latino onde foram comparados 5 cultivares designados por: A = CO290, B = CO421, C = CO419, D = POJ2878, E = CP36-13. Os dados estão na Tabela 1.

```{r}
#| message: false
#| echo: false
#| warning: false
if (!require(pacman)) install.packages("pacman")
pacman::p_load(tidyverse,knitr,car)
```

```{r}
#| tlb-cap: "Tabela 1"
obs <- c(432,518,458,583,331,
         724,478,524,550,400,
         489,384,556,297,420,
         494,500,313,486,501,
         515,660,438,394,318)

trat <- as.factor(
        c('D','A','B','C','E',
          'C','E','A','B','D',
          'E','B','C','D','A',
          'B','D','E','A','C',
          'A','C','D','E','B'))

cols <- as.factor(rep(c(1:5),times=5))
rows <- as.factor(rep(c(1:5),each=5))

df <- data.frame(obs,trat,cols,rows)

kable(head(df))
```

## Hipóteses

- Do estudo
$$
\begin{cases}
H_{0}: \mbox{Os tratamentos não apresentam diferenças} \\
H_{1}: \mbox{Os tratamentos apresentam efeitos}
\end{cases}
$$

- Do modelo (Quadrado Latino)
$$
\begin{cases}
H_{0}: \mbox{$\tau_{1}=...=\tau{a}=0$} \\
H_{1}: \mbox{$\tau_{i} != 0 $}
\end{cases}
$$

## Análise de Variâncias
```{r}
anova<-aov(obs~trat+cols+rows)
summary(anova)
```

Com $\alpha=5%$, tem-se que $H_{0}$ é rejeitada para o Tratamento e para as Colunas, indicando diferenças. 

## Pressupostos do modelo

Em quadrados latinos, os pressupostos do modelo são:
- Normalidade dos resíduos
- Independência dos resíduos
- Homocedasticidade
- Aditividade

### Normalidade

$$
\begin{cases}
H_{0}: \mbox{Os resíduos seguem distribuição Normal} \\
H_{1}: \mbox{Os resíduos não seguem distribuição Normal}
\end{cases}
$$

```{r}
qqnorm(anova$residuals)
qqline(anova$residuals)
```

A análise gráfica indica uma possível normalidade, mas não há tanta certeza. 

```{r}
shapiro.test(anova$residuals)
```

Assim, verificando com teste Shapiro-Wilk para normalidade, verifica-se que não há evidências para rejeitar $H_{0}$, indicando assim Normalidade dos dados.

### Independência

$$
\begin{cases}
H_{0}: \mbox{Os resíduos são independentes} \\
H_{1}: \mbox{Os resíduos não são independentes}
\end{cases}
$$


```{r}
plot(anova$residuals)
```

A análise gráfica indica independência a partir dos dados "espalhados" no gráfico. 

### Homocedasticidade

$$
\begin{cases}
H_{0}: \mbox{$\sigma_{1}^{2}=...=\sigma_{n}^{2}$} \\
H_{1}: \mbox{$\sigma_{i}^{2} !=\sigma_{j}^{2}$, para $i!=j$}
\end{cases}
$$

```{r}
plot(anova$residuals~anova$fitted.values)
```

```{r}
leveneTest(obs~trat)
leveneTest(obs~cols)
leveneTest(obs~rows)
```

```{r}
bartlett.test(obs~trat)
bartlett.test(obs~cols)
bartlett.test(obs~rows)
```