---
title: "DELINEAMENTO"
subtitle: "Revisão P2"
author: "Tailine J. S. Nonato"
date: "11/16/2023"
format:
    html:
        code-fold: true
---

# Quadrado Latino

Considere os dados de produção de cana-de-açúcar, em Kg/parcela, de um experimento em quadrado latino onde foram comparados 5 cultivares designados por: A = CO290, B = CO421, C = CO419, D = POJ2878, E = CP36-13. Os dados estão na Tabela 1.

```{r}
#| message: false
#| echo: false
#| warning: false
if (!require(pacman)) install.packages("pacman")
pacman::p_load(tidyverse,knitr,car,dae)
```

```{r}
#| tlb-cap: "Tabela 1"
obs <- c(432,518,458,583,331,
         724,478,524,550,400,
         489,384,556,297,420,
         494,500,313,486,501,
         515,660,438,394,318)

trat <- as.factor(
        c('D','A','B','C','E',
          'C','E','A','B','D',
          'E','B','C','D','A',
          'B','D','E','A','C',
          'A','C','D','E','B'))

cols <- as.factor(rep(c(1:5),times=5))
rows <- as.factor(rep(c(1:5),each=5))

df <- data.frame(obs,trat,cols,rows)

kable(head(df))
```

## Exploratória
```{r}
boxplot(obs~trat)
boxplot(obs~cols)
boxplot(obs~rows)
```

## Hipóteses

- Do estudo
$$
\begin{cases}
H_{0}: \mbox{Os tratamentos não apresentam diferenças} \\
H_{1}: \mbox{Os tratamentos apresentam efeitos}
\end{cases}
$$

- Do modelo (Quadrado Latino)
$$
\begin{cases}
H_{0}: \mbox{$\tau_{1}=...=\tau{a}=0$} \\
H_{1}: \mbox{$\tau_{i} != 0 $}
\end{cases}
$$

## Análise de Variâncias
```{r}
anova<-aov(obs~trat+cols+rows)
summary(anova)
```

Com $\alpha=5%$, tem-se que $H_{0}$ é rejeitada para o Tratamento e para as Colunas, indicando diferenças. 

## Pressupostos do modelo

Em quadrados latinos, os pressupostos do modelo são:

- Normalidade dos resíduos
- Independência dos resíduos
- Homocedasticidade
- Aditividade

### Normalidade

$$
\begin{cases}
H_{0}: \mbox{Os resíduos seguem distribuição Normal} \\
H_{1}: \mbox{Os resíduos não seguem distribuição Normal}
\end{cases}
$$

```{r}
qqnorm(anova$residuals)
qqline(anova$residuals)
```

A análise gráfica indica uma possível normalidade, mas não há tanta certeza. 

```{r}
shapiro.test(anova$residuals)
```

Assim, verificando com teste Shapiro-Wilk para normalidade, verifica-se que não há evidências para rejeitar $H_{0}$, indicando assim Normalidade dos dados.

### Independência

$$
\begin{cases}
H_{0}: \mbox{Os resíduos são independentes} \\
H_{1}: \mbox{Os resíduos não são independentes}
\end{cases}
$$


```{r}
plot(anova$residuals)
```

A análise gráfica indica independência a partir dos dados "espalhados" no gráfico. 

### Homocedasticidade

$$
\begin{cases}
H_{0}: \mbox{$\sigma_{1}^{2}=...=\sigma_{n}^{2}$} \\
H_{1}: \mbox{$\sigma_{i}^{2} !=\sigma_{j}^{2}$, para $i!=j$}
\end{cases}
$$

```{r}
leveneTest(obs~trat)
leveneTest(obs~cols)
leveneTest(obs~rows)
```

```{r}
bartlett.test(obs~trat)
bartlett.test(obs~cols)
bartlett.test(obs~rows)
```

### Aditividade

$$
\begin{cases}
H_{0}: \mbox{$\theta=0$} \\
H_{1}: \mbox{$\theta != 0$}
\end{cases}
$$

```{r}
#| warning: false
mod1 <- lm(obs~trat+cols+rows)
adv <- predict(mod1)^2
mod2 <- lm(obs~trat+cols+rows|adv)
anova(mod1,mod2)
```

Assim, conclui-se que todos os pressupostos foram atendidos.

## Estimação de parâmetros

### Média $\mu$
```{r}
mi <- mean(obs)
kable(mi)
```

### Tratamento $\tau$
```{r}
yi_ <- tapply(obs,trat,mean)
tau <- yi_ - mean(obs)
kable(tau)
```

### Colunas $\beta$
```{r}
yj_ <- tapply(obs,cols,mean)
beta <- yj_ - mean(obs)
kable(beta)
```

### Linhas $\alpha$
```{r}
yk_ <- tapply(obs,rows,mean)
alpha <- yk_ - mean(obs)
kable(alpha)
```

## Variância total explicada

```{r}
r2 <- (summary(anova)[[1]][4,3])/(sum(summary(anova)[[1]][,3]))
kable(paste0(round(r2*100,2),"%"))
```

## Comparações de médias

```{r}
TukeyHSD(anova, which='trat')
```

# Modelo Fatorial

```{r}
obs <- c(27,30,31,26,30,34,
        26,28,32,27,36,36,
        28,26,29,28,35,36,
        31,34,33,32,34,29,
        30,28,32,30,33,30,
        28,30,32,33,34,31,
        28,34,26,26,36,28,
        26,35,27,29,36,26,
        27,34,28,28,34,26)

ciclo <- as.factor(rep(c(40,50,60), each=18))

oper <- as.factor(rep(c(1:3),times=18))

temp <- as.factor(rep(c(300,350), each=3, times=9))

df <- data.frame(obs,ciclo,oper,temp)
kable(head(df))
```

## Exploratória

```{r}
boxplot(obs~ciclo)
boxplot(obs~oper)
boxplot(obs~temp)
boxplot(obs~ciclo*oper*temp)
```

## Hipóteses

- Do estudo

$$
\begin{cases}
H_{0}: \mbox{Os fatores não apresentam efeitos no tecido} \\
H_{1}: \mbox{Os fatores apresentam efeitos no tecido}
\end{cases}
$$

- Do modelo Fatorial

$$
\begin{cases}
H_{0}: \mbox{$\tau _{1}= ... = \tau _{a} = 0$} \\
H_{1}: \mbox{$\tau _{i}!= 0$}
\end{cases}
$$


$$
\begin{cases}
H_{0}: \mbox{$\alpha _{1}= ... = \alpha _{a} = 0$} \\
H_{1}: \mbox{$\alpha _{i} != 0$}
\end{cases}
$$


$$
\begin{cases}
H_{0}: \mbox{$\beta _{1}= ... = \beta _{a} = 0$} \\
H_{1}: \mbox{$\beta _{i} != 0$}
\end{cases}
$$


$$
\begin{cases}
H_{0}: \mbox{$(\tau \beta)_{ij}= 0$} \\
H_{1}: \mbox{$(\tau \beta)_{ij} != 0$}
\end{cases}
$$


$$
\begin{cases}
H_{0}: \mbox{$(\alpha \beta)_{ij}= 0$} \\
H_{1}: \mbox{$(\alpha \beta)_{ij} != 0$}\\
\end{cases}
$$


$$
\begin{cases}
H_{0}: \mbox{$(\tau \alpha)_{ij}= 0$} \\
H_{1}: \mbox{$(\tau \alpha)_{ij} != 0$}\\
\end{cases}
$$


$$
\begin{cases}
H_{0}: \mbox{$(\tau \beta \alpha)_{ij}= 0$} \\
H_{1}: \mbox{$(\tau \beta \alpha)_{ij} != 0$}\\
\end{cases}
$$


## Análise de Variâncias

```{r}
anova <- aov(obs~ciclo*oper*temp)
summary(anova)
```

Com $\alpha=5%$, todas as $H_{0}$ do modelo são rejeitadas, indicando que existem diferenças.

## Pressupostos do modelo
Para o modelo de Análise Fatorial, os pressupostos são Normalidade, Independência dos resíduos e Homocedasticidade.

### Normalidade

```{r}
qqnorm(anova$residuals)
qqline(anova$residuals)
shapiro.test(anova$residuals)
```

### Independencia 

```{r}
plot(anova$residuals)
plot(anova$residuals/summary(anova)[[1]][4,3])
```

### Homocedasticidade
```{r}
plot(anova$residuals, anova$fitted.values)
leveneTest(obs~ciclo)
leveneTest(obs~oper)
leveneTest(obs~temp)
```

## Conclusões do estudo

- Como a pontuação média varia de acordo com os fatores?
- Qual combinação maximiza a pontuação?

```{r}
TukeyHSD(anova, which="ciclo")
interaction.ABC.plot(obs,ciclo, oper, temp, data=df)
```