---
title: "Exercício de laboratorio 11"
author: "César Galvão - 19/0011572"
date: "`r Sys.Date()`"
output:
  pdf_document: 
    toc: true
    toc_depth: 3
    number_sections: true
    keep_tex: yes
latex_engine: pdflatex
header-includes:
  \usepackage{helvet}
  \renewcommand\familydefault{\sfdefault}
include-before:
- '`\newpage{}`{=latex}'
---

\let\oldsection\section
\renewcommand\section{\clearpage\oldsection}


```{r setup, include=FALSE}
knitr::opts_chunk$set(echo = TRUE)


library(kableExtra)
library(broom)
library(car)
library(tidyverse)
library(dae)
library(magrittr)
library(rsm)
library(lmtest)
```


# Questão 1

## Entrada de dados

```{r Entrada de dados, echo = FALSE}
#dados de pureza
pur <- c(82.8, 83.5,84.7, 85, 84.1, 84.5, 83.9, 84.3)

aa <- rep(c(-1, 1),2) #pressure codificada
bb <- c(-1,-1, 1, 1) #temperature codificada

aa11 <- c(aa, 0, 0, 0, 0) #pressure central codificada
bb11 <- c(bb, 0, 0, 0, 0) #temperature central codificada


dados11 <- data.frame (pur, aa11, bb11)

```

## Curvatura

```{r Checando a curvatura, echo = FALSE}

mediafat <- mean(pur[1:4]) #media dos pontos fatoriais
mediacen <- mean(pur[5:8]) #media dos pontos centrais

data.frame(mediafat, mediacen)%>%
  knitr::kable(
    format = "latex",
    align = "c",
    booktabs = TRUE,
    longtable = TRUE,
    linesep = "",
    col.names = c("$\\bar{X}_{Fatorial}$", "$\\bar{X}_{central}$"),
    escape = FALSE,
    digits = 2
    ) %>%
  kableExtra::kable_styling(
      position = "center",
      latex_options = c("striped", "repeat_header"),
      stripe_color = "gray!15")
```

Pelo valor observado nas médias dos pontos fatoriais e dos pontos centrais, há um indicativo de que não há curvatura, já que os valores são muito próximos.

```{r teste F para curvatura, echo = FALSE}
mse <- var(pur[5:8]) #QMRES é a variância dos pontos centrais
sqcurv <- 4*4*(mediacen-mediafat)^2/8 #SQ curvatura, com 1 gl

pvalor <- 1-pf(sqcurv/mse, 1, 3)
```

O teste F  resulta em p-valor igual a `r round(pvalor, 4)`. Dessa forma há evidências para concluir que não há curvatura.

Analogamente, o teste de ANOVA sugere que há apenas efeito da temperatura na resposta obtida. 

```{r ANOVA, echo = FALSE}
modelo11 <- aov(pur ~ as.factor(aa11)*as.factor(bb11))

modelo11 %>% 
  tidy() %>%
knitr::kable(
    format = "latex",
    align = "c",
    booktabs = TRUE,
    longtable = TRUE,
    linesep = "",
    escape = FALSE,
    digits = 4
    ) %>%
  kableExtra::kable_styling(
      position = "center",
      latex_options = c("striped", "repeat_header"),
      stripe_color = "gray!15")
```

O modelo de regressão corrobora o resultado anterior de que apenas a temperatura tem efeito na resposta do experimento.

```{r Modelo de regressão, echo = FALSE}

modreg11 <- lm(pur ~ aa11*bb11)

modreg11 %>% 
  tidy() %>%
knitr::kable(
    format = "latex",
    align = "c",
    booktabs = TRUE,
    longtable = TRUE,
    linesep = "",
    escape = FALSE,
    digits = 4
    ) %>%
  kableExtra::kable_styling(
      position = "center",
      latex_options = c("striped", "repeat_header"),
      stripe_color = "gray!15")

```


Com base neste resultado, o modelo de regressão será ajustado  para:

\begin{align}
\hat{y} = \beta_0 + \beta_1X_1
\end{align}

onde:

\begin{align}
\hat{y} = 84.10 - 0.85X_1
\end{align}

## Caminho de maior subida

```{r Convertendo na variável original, echo = FALSE}

temp <- c(-225,-215,-220)
press <- c(1.1, 1.3, 1.2)

passo_temp <- 5 #delta em unidades naturais
passo_pressao <- 0.1 *
  abs(coefficients(modreg11)[2])/(abs(coefficients(modreg11)[3])/1) #passo da pressao em unidades naturais

centro <- c(-220, 1.2)
passos <-  c(passo_temp, passo_pressao)
p1 <- centro + passos
p2 <- p1 + passos
p3 <- p2 + passos
```

# Questão 2

## Entrada de dados
```{r Entrada de dados2, echo = FALSE}

laserpower <- c(1, 1, 1, -1, -1, -1, 1, 1, 1, -1, -1, 1, -1, -1, 1, -1)
pulsefreq <-  c(1, -1, 1, -1, 1, 1, -1, -1, 1, -1, -1, -1, -1, 1, 1, 1)
cellsize <- c(1, -1, -1, -1, 1, 1, -1, 1, 1, 1, 1, 1, -1, -1, -1, -1)
wspeed <- c(-1, 1, 1, 1, -1, 1, -1, -1, 1, 1, -1, 1, -1, -1, -1, 1)
UEC <- c(0.8, 0.81, 0.79, 0.6, 0.65, 0.55, 0.98, 0.67, 0.69, 0.56, 0.63, 0.65, 0.75, 0.72, 0.98, 0.63)

dados112 <- data.frame(UEC, laserpower,pulsefreq, cellsize, wspeed) 
```

```{r ANOVA2, echo = FALSE}

modelo112 <- aov(UEC ~ as.factor(laserpower)*as.factor(cellsize)*as.factor(pulsefreq)*as.factor(wspeed))

summary(modelo112)

modelo112 %>% 
  tidy() %>%
knitr::kable(
    format = "latex",
    align = "c",
    booktabs = TRUE,
    longtable = TRUE,
    linesep = "",
    escape = FALSE,
    digits = 4
    ) %>%
  kableExtra::kable_styling(
      position = "center",
      latex_options = c("striped", "repeat_header"),
      stripe_color = "gray!15")

```

Como o experimento tem apenas uma observação para casa combinação de fatores, não há como calcular a variabilidade dentro de cada tratamento. Desse modo, a contribuição de cada fator é avaliada pela contribuição que cada soma de quadrados de cada fator tem na soma de quadrados total. Pela ANOVA inicial, nota-se que os fatores que contribuem mais para a soma de quadrados total são Laser Power, Cell Size e Writing Speed, bem como a interação entre Laser Power e Cell Size. dessa forma, o modelo foi ajustado levando em consideração esses fatores.

```{r ANOVA final, echo = FALSE}

modelof11 <- aov(UEC ~ as.factor(laserpower)*as.factor(cellsize) + as.factor(pulsefreq) + as.factor(wspeed))

summary(modelof11)

modelof11 %>% 
  tidy() %>%
knitr::kable(
    format = "latex",
    align = "c",
    booktabs = TRUE,
    longtable = TRUE,
    linesep = "",
    escape = FALSE,
    digits = 4
    ) %>%
  kableExtra::kable_styling(
      position = "center",
      latex_options = c("striped", "repeat_header"),
      stripe_color = "gray!15")
```
Com base na nova análise de variancia, pode-se observar que o fator Pulse Frequncy não afeta o resultado do experimento.

Assim, ajustamos o modelo de regressão para:

```{r Modelo de regressão2, echo = FALSE}

modreg112 <- lm(UEC ~ as.factor(laserpower)*as.factor(cellsize) + as.factor(wspeed))

modreg112 %>% 
  tidy() %>%
knitr::kable(
    format = "latex",
    align = "c",
    booktabs = TRUE,
    longtable = TRUE,
    linesep = "",
    escape = FALSE,
    digits = 4
    ) %>%
  kableExtra::kable_styling(
      position = "center",
      latex_options = c("striped", "repeat_header"),
      stripe_color = "gray!15")

```

\begin{align}
\hat{y} = \hat{\beta}_0 + \hat{\beta}_1X_1 + \hat{\beta}_2X_2 + \hat{\beta}_3X_3 + \hat{\beta}_4X_1X_2 
\end{align}

onde:

\begin{align}
\hat{y} = 0.73125 + 0.215X_1 - 0.0775X_2 - 0.1125X_3 - 0.11X_1X_2
\end{align}

##  Análise de resíduos do modelo final 

```{r Análise de resíduos do modelo final, echo = FALSE}

shapiro.test(modreg112$residuals) %>% 
  tidy() %>%
  knitr::kable(
    format = "latex",
    align = "c",
    booktabs = TRUE,
    longtable = TRUE,
    linesep = "",
    ) %>%
  kableExtra::kable_styling(
      position = "center",
      latex_options = c("striped", "repeat_header"),
      stripe_color = "gray!15")

```

```{r Teste de Homocedacidade, echo = FALSE}

homo <- bptest(modreg112)

homo %>% 
  tidy() %>%
knitr::kable(
    format = "latex",
    align = "c",
    booktabs = TRUE,
    longtable = TRUE,
    linesep = "",
    escape = FALSE,
    digits = 4
    ) %>%
  kableExtra::kable_styling(
      position = "center",
      latex_options = c("striped", "repeat_header"),
      stripe_color = "gray!15")
```

