---
title: "Exercício de laboratorio 7"
author: "Gabriela Carneiro - 18/0120816"
date: "`r Sys.Date()`"
output:
  pdf_document: 
    toc: true
    toc_depth: 2
    number_sections: true
    keep_tex: yes
latex_engine: pdflatex
header-includes:
  \usepackage{helvet}
  \renewcommand\familydefault{\sfdefault}
include-before:
- '`\newpage{}`{=latex}'
---

\let\oldsection\section
\renewcommand\section{\clearpage\oldsection}


```{r setup, include=FALSE}
knitr::opts_chunk$set(echo = TRUE)

library(kableExtra)
library(broom)
library(car)
library(tidyverse)
library(dae)
```

```{r entrada de dados, echo=FALSE}
trat <- factor(rep(c("1", "2", "3", "4", "5", "6", "7", "8", "9"), 3))
bloc <- factor(rep(c("B1", "B2", "B3"), each = 9))
prod <- c(145, 200, 183, 190, 180, 130, 206, 250, 164, 
               155, 190, 186, 175, 160, 160, 165, 271, 190,
               166, 190, 208, 186, 156, 130, 170, 230, 193)
dados7 <- data.frame(trat, bloc, prod)
```

O modelo mais apropriado para testar a igualdade de várias médias é por meio da análise de variâncias, conforme a equação:

\begin{equation}
  y_{ij} = \mu + \tau_i + \beta_j + e_{ij}, \quad i = 1, 2,..., a; \quad j = 1, 2,..., b 
\end{equation}

Supondo $a$ tratamentos e $b$ blocos. Cada $y_{ij}$ corresponde a j-ésima observação medida sob o fator ou nível de tratamento $i$.
Na equação $\mu$ é a média geral, comum para todos os tratamentos, $\tau$ é o efeito dos tratamentos, que é único para cada um dos tratamentos ou níveis, $\beta$ é o efeito dos blocos e $e_{ij}$ é o erro aleatório de cada observação.

Dessa forma, iremos testar a igualdade dos efeitos de tratamento ou, em outras palavras, testar que o efeito dos tratamentos é igual a zero.

Desse modo, as hipóteses são:

\begin{align}
  \begin{cases}
    H_0: \mu_1 = ... = \mu_a\\
    H_1: \exists \mu_i \neq \mu_j, \, i \neq j.
  \end{cases}
\end{align}

ou

\begin{align}
  \begin{cases}
    H_0: \tau_1 = ... = \tau_a = 0, \quad \text{(O efeito de tratamento é nulo)}\\
    H_1: \exists \tau_i \neq 0
  \end{cases}
\end{align}

Também é interessante comparar as médias dos blocos. Se as médias não diferirem entre si, a estrutura de blocos não precisa ser repetida em experimentos futuros. A partir da esperança dos quadrados médios, a hipótese $H_0: \beta_j = 0$ pode ser testada comparando:

\begin{equation}
    F_0 = \frac{QM_{blocos}}{QMRES} \quad \text{com } F_{\alpha,(b-1),(a-1)(b-1)}
\end{equation}

Porém, deve-se levar em consideração que a randomização é aplicada apenas nos tratamentos dentro dos blocos, ou seja, a estrutura de blocos representa uma restrição na randomização.
Na prática, como a presunção de normalidade é muitas vezes questionável, assumir que $F_0$, nesse caso, é um teste $F$ para a igualdade das médias dos blocos não é muito aconselhado. No entanto, o teste pode ser utilizado como uma aproximação para verificar o efeito dos blocos. Se a razão $F_0$ for grande, isso implica que o efeitos dos blocos é grande e que dividir o experimento em blocos foi uma boa estratégia.


```{r ANOVA, echo = FALSE}
modelo7 <- aov(prod ~ trat+bloc)
summary(modelo7)

modelo7 %>% 
  tidy() %>%
knitr::kable(
    format = "latex",
    align = "c",
    booktabs = TRUE,
    longtable = TRUE,
    linesep = "",
    escape = FALSE,
    digits = 4
    ) %>%
  kableExtra::kable_styling(
      position = "center",
      latex_options = c("striped", "repeat_header"),
      stripe_color = "gray!15")

```
Pelo reultado da analise de variâncias, pode-se observar que não há evidências para concluir que existe efeito de blocos, mas há evidências de efeito de tratamentos.


Para o teste de análise de variâncias, considerando o modelo de efeitos, supõe-se sobre os resíduos, elemento aleatório do lado direito da expressão do modelo:

* independência;
* normalidade;
* homogeneidade de variâncias (homocedasticidade).

Por hipótese, supõe-se que as amostras são independentes. Não há, a priori, como testar independência pois entende-se que isso é derivado do desenho do experimento.

A normalidade da distribuição dos resíduos pode ser testada mediante o teste de Shapiro-Wilk.

```{r Normalidade, echo = FALSE}
shapiro.test(modelo7$residuals) %>% 
  tidy() %>%
  knitr::kable(
    format = "latex",
    align = "c",
    booktabs = TRUE,
    longtable = TRUE,
    linesep = "",
    ) %>%
  kableExtra::kable_styling(
      position = "center",
      latex_options = c("striped", "repeat_header"),
      stripe_color = "gray!15")
```

O teste assume como hipótese nula a normalidade dos dados amostrais. Com base no p-valor obtido, não há evidências para a rejeição de $H_0$. Isto é, supõe-se normalidade dos dados.

Quando à homocedasticidade, utiliza-se o teste de Levene. A hipótese nula supõe homogeneidade de variâncias entre as amostras.

```{r homo, echo = FALSE}
tidy(car::leveneTest(prod ~ trat, dados7)) %>% 
  bind_rows(tidy(car::leveneTest(prod ~ bloc, dados7)))%>%
  mutate(fonte = c("tratramentos", "blocos")) %>%
knitr::kable(
    format = "latex",
    align = "c",
    booktabs = TRUE,
    longtable = TRUE,
    linesep = "",
    escape = FALSE,
    digits = 4
    ) %>%
  kableExtra::kable_styling(
      position = "center",
      latex_options = c("striped", "repeat_header"),
      stripe_color = "gray!15")
```
o teste de Levene é aplicado separadamente para os tratamentos e para os blocos. Nos dois casos não há evidencias para rejeição de $H_0$. Isto é, supõe-se que os dados são homogêneos.

verifica-se possível aditividade de efeito de tratamento com efeito de bloco. Conforme o p-valor obtido a seguir para o teste de aditividade, cuja hipótese nula é a aditividade completa do modelo (isto é, $\lambda_{ij}$ são iguais a zero, o qual representaria interação de efeitos), pode-se considerar que o modelo é aditivo.

```{r teste aditividade, echo = FALSE}
#aditividade
qij7 <- modelo7$fitted.values^2
mod27 <- aov(qij7~bloc+trat)
PP <- sum((prod-modelo7$fitted.values)*(qij7-mod27$fitted.values))
Q <- sum((qij7-mod27$fitted.values)^2)
sqnao7 <- PP^2/Q
sqres7 <- summary(modelo7)[[1]][3,2]
sqres27 <- sqres7 - sqnao7
fobs7 <- sqnao7/(sqres27/15)

1 - pf(fobs7,1,15)

#install.packages("dae")
tukey.1df(modelo7, data = dados7)
```
```{r teste de Friedman, echo = FALSE}
friedman.test(prod, groups = trat, blocks = bloc) %>% 
 tidy() %>%
  knitr::kable(
    format = "latex",
    align = "c",
    booktabs = TRUE,
    longtable = TRUE,
    linesep = "",
    ) %>%
  kableExtra::kable_styling(
      position = "center",
      latex_options = c("striped", "repeat_header"),
      stripe_color = "gray!15")
```
De acordo com o p-valor obtido pelo teste de Friedman, há evidências para concluir que há diferença entre os tratamentos. Porém, o p-valor obtido pelo teste não-paramétrico não é tão expressivo quanto o obtido pela analise de variancias, já que a estatística do teste não-paramétrico se baseia nas médias dos raqueamentos dos tratamentos.

Fazendo a comparação entre as médias de pares dos tratamentos, pode-se observar quais médias de fato dão significativamente diferentes.

```{r comparação entre pares de médias, echo = FALSE}
TukeyHSD(modelo7) %>% 
  tidy()%>%
  select(-null.value)%>%
  knitr::kable(
    format = "latex",
    align = "c",
    booktabs = TRUE,
    longtable = TRUE,
    linesep = "",
    ) %>%
  kableExtra::kable_styling(
      position = "center",
      latex_options = c("striped", "repeat_header"),
      stripe_color = "gray!15")
```

