---
title: "DELINEAMENTO"
subtitle: "Exercício em sala"
author: "Tailine J. S. Nonato"
date: "11/29/2023"
format:
    html:
        code-fold: true
---

# Quadrado Latino com 2 fatores

## Modelo

$$ Y_{ijk} = \mu + \tau _{i} + \beta _{j} + (\tau\beta)_{ij} + \delta _{k} + \epsilon _{ijk} $$

- $\tau$: Fator F
- $\beta$: Fator G
- $\delta$: Bloco (linha e coluna)

## Hipóteses do Modelo

$$
\begin{cases}
H_{0}: \mbox{$\tau _{1}= ... = \tau _{a} = 0$} \\
H_{1}: \mbox{$\tau _{i}\neq 0$}
\end{cases}
$$

$$
\begin{cases}
H_{0}: \mbox{$\beta _{1}= ... = \beta _{a} = 0$} \\
H_{1}: \mbox{$\beta _{i} \neq 0$}
\end{cases}
$$


$$
\begin{cases}
H_{0}: \mbox{$(\tau \beta)_{ij}= 0$} \\
H_{1}: \mbox{$(\tau \beta)_{ij} \neq 0$}
\end{cases}
$$


```{r}
#| message: false
#| echo: false
#| warning: false
if (!require(pacman)) install.packages("pacman")
pacman::p_load(tidyverse,knitr,car)
```

## Dados
```{r}
obs <- c(90,106,108,81,90,88,
         114,96,105,83,86,84,
         102,90,95,92,85,104,
         87,84,100,96,110,91,
         93,112,92,80,90,98,
         86,91,97,98,100,92)
row <- as.factor(rep(c(1:6),each=6))
col <- as.factor(rep(c(1:6),times=6))
fatf <- as.factor(
        c(1,1,1,2,2,2,
          1,1,1,2,2,2,
          1,2,2,1,2,1,
          2,2,1,1,1,2,
          2,1,2,2,1,1,
          2,2,2,1,1,1))
fatg <- as.factor(
        c(1,2,3,1,3,2,
         3,1,2,3,2,1,
         2,2,3,1,1,3,
         2,1,1,2,3,3,
         3,3,1,2,1,2,
         1,3,2,3,2,1))

df <- data.frame(obs,row,col,fatf,fatg)
kable(head(df),align='c')
```

## Exploratória
```{r}
boxplot(obs~fatg)
boxplot(obs~fatf)
boxplot(obs~fatf*fatg)
```

## Análise de Variâncias
```{r}
anova<- aov(obs~row+col+fatf*fatg)
summary(anova)
```

## Pressupostos do modelo

### Normalidade
```{r}
qqnorm(anova$residuals)
qqline(anova$residuals)
```

```{r}
shapiro.test(anova$residuals)
```

### Independência
```{r}
plot(anova$residuals)
plot(anova$residuals/summary(anova)[[1]][6,3])
```

### Homocedasticidade

```{r}
plot(anova$residuals,anova$fitted.values)
```

- Linhas
```{r}
leveneTest(obs~row)
bartlett.test(obs~row)
```

- Colunas
```{r}
leveneTest(obs~col)
bartlett.test(obs~col)
```

- Fator F
```{r}
leveneTest(obs~fatf)
bartlett.test(obs~fatf)
```

- Fator G
```{r}
leveneTest(obs~fatg)
bartlett.test(obs~fatg)
```

### Aditividade
```{r}
#| warning: false
mod1<- lm(obs~row+col+fatf*fatg)
admod1<- predict(mod1)^2
mod2<- lm(obs~row+col+fatf*fatg|admod1)
anova(mod1,mod2)
```

Assim, todos os pressupostos foram cumpridos a um nivel de significancia de $5%$.

## Comparação de médias
```{r}
TukeyHSD(anova,which = c('fatf','fatg','fatf:fatg'))
```

```{r}
interaction.plot(fatf,fatg,obs)
interaction.plot(fatg,fatf,obs)
```

## Conclusões
A maximização ocorre na combinação $f_{1} * g_{3}$. 

Observa-se que quanto maior o fator G e menor o fator G maior média nos valores observados. 
