---
title: "Exercício de laboratorio 10"
author: "Gabriela Carneiro - 18/0120816"
date: "`r Sys.Date()`"
output:
  pdf_document: 
    toc: true
    toc_depth: 3
    number_sections: true
    keep_tex: yes
latex_engine: pdflatex
header-includes:
  \usepackage{helvet}
  \renewcommand\familydefault{\sfdefault}
include-before:
- '`\newpage{}`{=latex}'
---

\let\oldsection\section
\renewcommand\section{\clearpage\oldsection}


```{r setup, include=FALSE}
knitr::opts_chunk$set(echo = TRUE)


library(kableExtra)
library(broom)
library(car)
library(tidyverse)
library(dae)
library(magrittr)
library(rsm)
library(lmtest)
```

# {.unnumbered}

## Entrada de dados

```{r Entrada de dados, echo = FALSE}

value <- c(-3, 0, -1, 2, -1, 2, 1, 6,
           -1, 1, 0, 3, 0, 1, 1, 5)

aa <- rep(c(-1, 1),8)
bb <- rep(c(-1,-1, 1, 1),4)
cc <- rep(rep(c(-1, 1), each = 4),2)

dados10 <- data.frame (value, aa, bb, cc)
```

## ANOVA 

```{r ANOVA, echo = FALSE}

modelo10 <- aov(value ~ as.factor(aa)*as.factor(bb)*as.factor(cc))
summary(modelo10)

summary(modelo10)

modelo10 %>% 
  tidy() %>%
knitr::kable(
    format = "latex",
    align = "c",
    booktabs = TRUE,
    longtable = TRUE,
    linesep = "",
    escape = FALSE,
    digits = 4
    ) %>%
  kableExtra::kable_styling(
      position = "center",
      latex_options = c("striped", "repeat_header"),
      stripe_color = "gray!15")

```
Como pode ser observado pelos p-valores das análises de variância, há evidências para concluir que os fatores principais $A$, $B$ e $C$ tem efeitos sobre a resposta, mas suas intrações não afetam a resposta. Desse modo, a interação entre os fatores podem ser removidos da equação dos modelos de efeito.

## Modelo de regressão

```{r modelo de regressão, echo = FALSE}

modreg <- lm(value ~ aa+bb+cc)
```

O modelo de regressão ajustado é:

\begin{align}
\hat{y} = \hat{\beta}_0 + \hat{\beta}_1X_1 + \hat{\beta}_2X_2 + \beta_3X_3
\end{align}

onde:

\begin{align}
\hat{y} = 1 + 1.5X_1 + 1.125X_2 + 0.875X_3
\end{align}

```{r Teste de normalidade, echo = FALSE}

#dúvida: faz teste no modelo de regressão? 

shapiro.test(modreg$residuals) %>% 
  tidy() %>%
  knitr::kable(
    format = "latex",
    align = "c",
    booktabs = TRUE,
    longtable = TRUE,
    linesep = "",
    ) %>%
  kableExtra::kable_styling(
      position = "center",
      latex_options = c("striped", "repeat_header"),
      stripe_color = "gray!15")
```

O teste de Shapiro-Wilk foi aplicado sobre os resíduos do modelo de regressão obtido. Para este modelo, os dados estão 

```{r Teste de Homocedacidade, echo = FALSE}
hom <- bptest(modreg)

hom %>% 
  tidy() %>%
knitr::kable(
    format = "latex",
    align = "c",
    booktabs = TRUE,
    longtable = TRUE,
    linesep = "",
    escape = FALSE,
    digits = 4
    ) %>%
  kableExtra::kable_styling(
      position = "center",
      latex_options = c("striped", "repeat_header"),
      stripe_color = "gray!15")
```
O teste de Breusch-Pagan indica que os testes são homogêneos. O que valida os modelos apresentados.

```{r Pontos centrais, echo = FALSE}

y <- c(value, 0.98, 0.95, 0.93, 0.96)
aa2 <- c(aa, 0, 0, 0, 0)
bb2 <- c(bb, 0, 0, 0, 0)
cc2 <- c(cc, 0, 0, 0, 0)

dadoscent <- data.frame(y, aa2, bb2, cc2)
mcentral <- mean(y[17:20])
mfatorial <- mean(y[1:16])

```
A média dos pontos centrais é 0.955 e a média dos pontos fatoriais é 1, fato que indica que os pontos estão no mesmo plano, já que são valores próximos.

```{r Confirmação de curvatura, echo = FALSE}

mse <- var(y[17:20])
sqcurv <- 4*16*(mcentral-mfatorial)^2/20

1-pf(sqcurv/mse, 1, 3)
```
No entanto, o p-valor obtido para o teste de curatura indica que há sim uma curvatura. 

```{r}
modelo10 <- lm(value ~ aa+bb+cc + I(aa^2))
summary(modelo10)
```

