---
title: "Atividade 1"
subtitle: "ANÁLISE DE DADOS CATEGORIZADOS"
author: "Tailine J. S. Nonato"
format: pdf
---

```{r}
if(!require(pacman)) install.packages("pacman")
pacman::p_load(tidyverse,knitr, readxl)
#setwd("/Users/tailine.nonato/Documents/VSCode/DADOS/atividades")
```

Considerando os dados do estudo sobre consumo de álcool e mal formação congênita, determine a medida de associação adequada e teste a independência entre as variáveis ao nível de significância de 5% usando o conjunto de escores sugeridos e um conjunto de escores de sua escolha.

Não esqueça de enunciar as hipóteses a serem testadas, a estatística utilizada e sua distribuição amostra, além da decisão e conclusão.
Após preencher a tabela e realizar todos os testes, comente os resultados obtidos em função dos escores utilizados. Quais foram suas descobertas?

```{r}
obs <- matrix(c(17066,48,14464,38,788,5,126,1,37,1),nrow=5,byrow=TRUE)
row.names(obs)<- c('0','<1','1-2','3-5','6+')
colnames(obs)<- c('Ausente','Presente')
kable(obs,align='c')
```

