---
title: "Exercício de laboratório 6"
subtitle: "Quadrado latino"
author: "César A. Galvão - 19/0011572"
date: "`r Sys.Date()`"
output:
  pdf_document: 
    toc: true
    toc_depth: 2
    number_sections: true
    keep_tex: yes
latex_engine: pdflatex
header-includes:
  \usepackage{helvet}
  \renewcommand\familydefault{\sfdefault}
include-before:
- '`\newpage{}`{=latex}'
---

\let\oldsection\section
\renewcommand\section{\clearpage\oldsection}

```{r setup, include=FALSE}
knitr::opts_chunk$set(echo = TRUE)

library(kableExtra)
library(broom)
library(tidyverse)
```

# Questão 1

## Modelo

Para o experimento de quadrado latino utiliza-se o seguinte modelo de efeitos:

\begin{align}
  y_{ijk} = \mu + \alpha_i + \tau_j + \beta_k + \varepsilon_{ijk}, 
  \begin{cases} 
  i, k = 1, 2, 3 \\
  j = A, B, C
  \end{cases}
\end{align}


onde $y_{ijk}$ é a observação na i-ésima linha, na k-ésima coluna para o j-ésimo tratamento. $\mu$ é a média total, $\alpha_i$ é o efeito da i-ésima linha, $\tau_j$ é o efeito da j-ésimo tratamento, $\beta_k$ é o efeito da k-ésima coluna e $\varepsilon_{ijk}$ é o erro aleatório. O modelo é completamente aditivo; nesse sentido, não há interação entre linhas, colunas e tratamentos. Como só há uma observação em cada célula, apenas dois dos três subscritos i, j e k são necessários para denotar uma observação em particular.

Dessa forma, testa-se a igualdade dos efeitos de tratamento ou, em outras palavras, se o efeito dos tratamentos é igual a zero. 

Desse modo, as hipóteses são:

\begin{align}
  \begin{cases}
    H_0: \mu_1 = ... = \mu_a\\
    H_1: \exists \mu_i \neq \mu_j, \, i \neq j.
  \end{cases}
\end{align}

ou

\begin{align}
  \begin{cases}
    H_0: \tau_1 = ... = \tau_a = 0, \quad \text{(O efeito de tratamento é nulo)}\\
    H_1: \exists \tau_i \neq 0
  \end{cases}
\end{align}

A análise de variância consiste em particionar a soma de quadrados total das observações, nos componentes para linhas, colunas, tratamentos e erro:

\begin{equation}
 SQ_\text{Tot} = SQ_\text{{linhas}} + SQ_\text{{Colunas}} + + SQ_\text{{Trat}} + SQ_\text{Res}
\end{equation}
 
\noindent com os respectivos graus de liberdade:
 
 \begin{align}
    (p^2-1) = (p-1) + (p-1) + (p-1) + (p-2)(p-1)
 \end{align}
 
Assumindo que $\varepsilon_{ijk}$ segue uma distribuição $N(0,\sigma^2)$, cada soma de quadrados do lado direito da equação apresentada acima é uma variável qui-quadrado independente quando dividida por $\sigma^2$. A estatística de teste apropriada para testar as diferenças entre os tratamentos é 

\begin{equation}
    F_0 = \frac{QM_{tratamentos}}{QMRES} \overset{H_0}{\sim} F_{(p-1),(p-2)(p-1)}
\end{equation}

```{r q1-estimadores, echo = FALSE}
trat <- factor(c("A", "C", "B", "C", "B", "A", "B", "A", "C"))
alfa <- factor(rep(c(1, 2, 3), 3)) #linha
beta <- factor(rep(c(1, 2, 3), each = 3)) #coluna
valores <- c(1799, 1846, 2147,2075,1156,1777,1396,868,2291)

dados <- data.frame(
  trat,alfa,beta, valores
)

mu <- mean(valores)

taus <- tapply(valores, trat, mean) - mu
betas <- tapply(valores, beta, mean) - mu
alfas <- tapply(valores, alfa, mean) - mu


tabela_aov <- aov(valores ~ alfa+beta+trat)

variancia <- tidy(tabela_aov)$meansq[4] #QMRES

```

## Tabela ANOVA

A tabela de análise de variância é apresentada a seguir, na qual é possível observar que todos os efeitos do modelo são significativos. Isto significa que, numa futura repetição do experimento, recomenda-se repetir a estrutura de casualização.

```{r q1-anova, echo = FALSE}

tabela_aov %>% tidy() %>%
knitr::kable(
    format = "latex",
    align = "c",
    booktabs = TRUE,
    longtable = TRUE,
    linesep = "",
    escape = FALSE,
    digits = 4
    ) %>%
  kableExtra::kable_styling(
      position = "center",
      latex_options = c("striped", "repeat_header"),
      stripe_color = "gray!15")
```

## Estimadores

De acordo com o modelo, os seguintes são os estimadores para média, variância:

```{r estimadores, echo = FALSE}
data.frame(mu, variancia)%>%
  knitr::kable(
    format = "latex",
    align = "c",
    booktabs = TRUE,
    longtable = TRUE,
    linesep = "",
    col.names = c("$\\mu$", "$\\sigma^2$"),
    escape = FALSE,
    digits = 2
    ) %>%
  kableExtra::kable_styling(
      position = "center",
      latex_options = c("striped", "repeat_header"),
      stripe_color = "gray!15")

data.frame(taus, t = c(1:3))%>%
  pivot_wider(names_from = t, values_from = taus)%>%
  knitr::kable(
    format = "latex",
    align = "c",
    booktabs = TRUE,
    longtable = TRUE,
    linesep = "",
    col.names = c("$\\tau_1$", "$\\tau_2$", "$\\tau_3$"),
    escape = FALSE,
    digits = 2
    ) %>%
  kableExtra::kable_styling(
      position = "center",
      latex_options = c("striped", "repeat_header"),
      stripe_color = "gray!15")

data.frame(betas, b = c(1:3))%>%
  pivot_wider(names_from = b, values_from = betas)%>%
  knitr::kable(
    format = "latex",
    align = "c",
    booktabs = TRUE,
    longtable = TRUE,
    linesep = "",
    col.names = c("$\\beta_1$", "$\\beta_2$", "$\\beta_3$"),
    escape = FALSE,
    digits = 2
    ) %>%
  kableExtra::kable_styling(
      position = "center",
      latex_options = c("striped", "repeat_header"),
      stripe_color = "gray!15")

data.frame(alfas, b = c(1:3))%>%
  pivot_wider(names_from = b, values_from = alfas)%>%
  knitr::kable(
    format = "latex",
    align = "c",
    booktabs = TRUE,
    longtable = TRUE,
    linesep = "",
    col.names = c("$\\alpha_1$", "$\\alpha_2$", "$\\alpha_3$"),
    escape = FALSE,
    digits = 2
    ) %>%
  kableExtra::kable_styling(
      position = "center",
      latex_options = c("striped", "repeat_header"),
      stripe_color = "gray!15")
```

A seguir, testa-se os pressupostos de normalidade e homocedasticidade para a utilização da ANOVA como um teste adequado:

```{r q1-normalidade, echo = FALSE}

shapiro.test(tabela_aov$residuals) %>% tidy() %>%
knitr::kable(
    format = "latex",
    align = "c",
    booktabs = TRUE,
    longtable = TRUE,
    linesep = "",
    escape = FALSE,
    digits = 4
    ) %>%
  kableExtra::kable_styling(
      position = "center",
      latex_options = c("striped", "repeat_header"),
      stripe_color = "gray!15")

```

Pelo teste Shapiro, rejeita-se normalidade. Trata-se de indicativo de que um teste não-paramétrico seria mais adequado para avaliar as distinções entre tratamentos. 

Por fim, verifica-se que os dados são homocedásticos, dados os p-valores dos testes Levene aplicados a seguir sobre os resíduos do modelo de análise de variância.

```{r homo, echo = FALSE}
tidy(car::leveneTest(valores ~ trat))%>%
  bind_rows(tidy(car::leveneTest(valores ~ beta)),
            tidy(car::leveneTest(valores ~ alfa)))%>%
  mutate(fonte = c("tratamento", "bloco", "linha"))
```


# Questão 2

```{r dados-q2}

trat <- factor(c("A", "C", "B", "B", "C", "A", "C", "A", "B", "C", "A", "B",
                        "C", "B", "A", "A", "B", "C", "A", "B", "C", "A", "B", "C",
                        "B", "A", "C", "C", "A", "B", "B", "C", "A", "B", "C", "A" ))

repeticao <- factor(rep(rep(c(1, 2, 3, 4), each = 3), 3))

subject2 <- factor(rep(c(1, 2, 3), 12))
period2 <- factor(rep(c(1, 2, 3), each = 12))
conc2 <- c(1799, 2075, 1396, 3100, 1451, 3174, 1430, 1186, 1135, 873, 2061, 1053, 
           1846, 1156, 868, 3065, 1217, 1714, 863, 642, 1305, 1426, 2433, 1534,
           2147, 1777, 2291, 4077, 1288, 2919, 1063, 1183, 984, 1540, 1337, 1583)

dados2 <- data.frame(conc2, repeticao, subject2, period2)

tabela2 <- aov(conc2 ~ period2 + trat + repeticao/subject2)

summary(tabela2)

shapiro.test(tabela2$residuals)
car::leveneTest(conc2 ~ repeticao*subject2)
car::leveneTest(conc2 ~ period2)
car::leveneTest(conc2 ~ trat)

#variancia é o qmres
#mu é a média geral
#taus
#betas
#alfas

```

