---
title: "DELINEAMENTO"
subtitle: "Revisão P3"
author: "Tailine J. S. Nonato"
date: "12/13/2023"
format:
    html:
        code-fold: true
---

```{r}
#| echo: false
pacman::p_load(tidyverse,knitr,easyanova,car,asbio)
```

::: {.panel-tabset}

# Blocos Casualisados com 1 fator

## Dados
```{r}
obs <- c(90,86,96,84,100,92,92,81,
         102,87,106,90,105,97,96,80,
         114,93,112,91,108,95,98,83)
operador <- as.factor(rep(c(1:4),each=2,times=3))
filtro <- as.factor(rep(rep(c(1:2),times=4),3))
cluster <- as.factor(rep(c('aL','bM','cH'),each=8))

df<-data.frame(obs,operador,filtro,cluster)
kable(head(df),align='l')
```

## Exploratória
```{r}
boxplot(obs~operador)
boxplot(obs~filtro)
boxplot(obs~cluster)
boxplot(obs~filtro*cluster)
```


## Análise de Variância
```{r}
anova <- aov(obs ~ operador + filtro * cluster)
summary(anova)
```

## Pressupostos

### Normalidade
```{r}
qqnorm(anova$residuals)
qqline(anova$residuals)

shapiro.test(anova$residuals)
```

### Independência
```{r}
plot(anova$residuals)
plot(anova$residuals/sqrt(summary(anova)[[1]][5,3]))
```

### Homocedasticidade
```{r}
plot(anova$residuals,anova$fitted.values)
leveneTest(obs~operador)
leveneTest(obs~filtro)
leveneTest(obs~cluster)

bartlett.test(obs~operador)
bartlett.test(obs~filtro)
bartlett.test(obs~cluster)
```

## Comparação de Médias
```{r}
TukeyHSD(anova)
```

## Interações
```{r}
interaction.plot(cluster,filtro,obs)
interaction.plot(filtro,cluster,obs)
```

# Quadrado Latino com 2 fatores


## Modelo

$$ Y_{ijk} = \mu + \tau _{i} + \beta _{j} + (\tau\beta)_{ij} + \delta _{k} + \epsilon _{ijk} $$

- $\tau$: Fator F
- $\beta$: Fator G
- $\delta$: Bloco (linha e coluna)

## Hipóteses do Modelo

$$
\begin{cases}
H_{0}: \mbox{$\tau _{1}= ... = \tau _{a} = 0$} \\
H_{1}: \mbox{$\tau _{i}\neq 0$}
\end{cases}
$$

$$
\begin{cases}
H_{0}: \mbox{$\beta _{1}= ... = \beta _{a} = 0$} \\
H_{1}: \mbox{$\beta _{i} \neq 0$}
\end{cases}
$$


$$
\begin{cases}
H_{0}: \mbox{$(\tau \beta)_{ij}= 0$} \\
H_{1}: \mbox{$(\tau \beta)_{ij} \neq 0$}
\end{cases}
$$

## Dados
```{r}
obs <- c(90,106,108,81,90,88,
         114,96,105,83,86,84,
         102,90,95,92,85,104,
         87,84,100,96,110,91,
         93,112,92,80,90,98,
         86,91,97,98,100,92)
row <- as.factor(rep(c(1:6),each=6))
col <- as.factor(rep(c(1:6),times=6))
fatf <- as.factor(
        c(1,1,1,2,2,2,
          1,1,1,2,2,2,
          1,2,2,1,2,1,
          2,2,1,1,1,2,
          2,1,2,2,1,1,
          2,2,2,1,1,1))
fatg <- as.factor(
        c(1,2,3,1,3,2,
         3,1,2,3,2,1,
         2,2,3,1,1,3,
         2,1,1,2,3,3,
         3,3,1,2,1,2,
         1,3,2,3,2,1))

df <- data.frame(obs,row,col,fatf,fatg)
kable(head(df),align='c')
```

## Exploratória
```{r}
boxplot(obs~fatg)
boxplot(obs~fatf)
boxplot(obs~fatf*fatg)
```

## Análise de Variâncias
```{r}
anova<- aov(obs~row+col+fatf*fatg)
summary(anova)
```

## Pressupostos do modelo

### Normalidade
```{r}
qqnorm(anova$residuals)
qqline(anova$residuals)
```

```{r}
shapiro.test(anova$residuals)
```

### Independência
```{r}
plot(anova$residuals)
plot(anova$residuals/summary(anova)[[1]][6,3])
```

### Homocedasticidade

```{r}
plot(anova$residuals,anova$fitted.values)
```

- Linhas
```{r}
leveneTest(obs~row)
bartlett.test(obs~row)
```

- Colunas
```{r}
leveneTest(obs~col)
bartlett.test(obs~col)
```

- Fator F
```{r}
leveneTest(obs~fatf)
bartlett.test(obs~fatf)
```

- Fator G
```{r}
leveneTest(obs~fatg)
bartlett.test(obs~fatg)
```

### Aditividade
```{r}
#| warning: false
mod1<- lm(obs~row+col+fatf*fatg)
admod1<- predict(mod1)^2
mod2<- lm(obs~row+col+fatf*fatg|admod1)
anova(mod1,mod2)
```

Assim, todos os pressupostos foram cumpridos a um nivel de significancia de $5%$.

## Comparação de médias
```{r}
TukeyHSD(anova,which = c('fatf','fatg','fatf:fatg'))
```

```{r}
interaction.plot(fatf,fatg,obs)
interaction.plot(fatg,fatf,obs)
```

## Conclusões
A maximização ocorre na combinação $f_{1} * g_{3}$. 

Observa-se que quanto maior o fator G e menor o fator G maior média nos valores observados. 


# Experimento Fatorial com 2 níveis

1. Estimação dos efeitos principais de cada fator;
2. Ajuste do modelo completo;
3. Realização dos testes estatísticos;
4. Refinamento do modelo;
5. Análise dos resíduos;
6. Interpretação dos resultados.

# Splitplot

```{r}
obs <- c(42.9,41.6,28.9,30.8,
         53.8,58.5,43.9,46.3,
         49.5,53.8,40.7,39.4,
         44.4,41.8,28.3,34.7,
         53.3,69.6,45.4,35.1,
         57.6,69.6,42.4,51.9,
         59.8,65.8,41.4,45.4,
         64.1,57.4,44.1,51.6,
         62.3,58.5,44.6,50.3,
         63.4,50.4,45,46.7,
         64.5,46.1,62.6,50.3,
         63.6,56.1,52.7,51.8,
         75.4,65.6,54,52.7,
         70.3,67.3,57.6,58.5,
         68.8,65.3,45.6,51,
         71.6,69.4,56.6,47.4)
variedade <- as.factor(rep(c(1:4),each=16))
sementes <- as.factor(rep(c(1:4),each=4,times=4))
bloco <- as.factor(rep(c('i','ii','iii','iv'),times=16))

df<-data.frame(obs,variedade,sementes,bloco)
kable(head(df),align='l')
```

## Análise de Variâncias
```{r}
anova <- aov(obs~variedade*sementes+ Error(bloco/variedade))
summary(anova)
res<-aov(obs~variedade*sementes+bloco:variedade)

parcela<- summary(anova)[[1]][1]
```



## Pressupostos do Modelo

- Normalidade
```{r}
qqnorm(res$residuals)
qqline(res$residuals)
shapiro.test(res$residuals)
```

- Independência
```{r}
plot(res$residuals)
plot(res$residuals/summary(res)[[1]][5,3])
```

- Homocedasticidade
```{r}
leveneTest(obs~bloco)
leveneTest(obs~variedade)
leveneTest(obs~sementes)

bartlett.test(obs~bloco)
bartlett.test(obs~variedade)
bartlett.test(obs~sementes)
```

- Aditividade
```{r}
tukey.add.test()
```


## Comparação de médias
```{r}
interaction.plot(variedade,sementes,obs)
comp <- ea2(data.frame(variedade,bloco,sementes,obs),design = 5)
comp
```



# Erro Tipo II 
- Delta
- Dedução pelo eqm

# Demonstrações
- Derivada
- Delta
- Contraste


:::