---
title: "Prova 3"
author: "César Galvão - 19/0011572"
date: "`r Sys.Date()`"
output:
  pdf_document: 
    toc: true
    toc_depth: 3
    number_sections: true
    keep_tex: yes
latex_engine: pdflatex
header-includes:
  \usepackage{helvet}
  \renewcommand\familydefault{\sfdefault}
include-before:
- '`\newpage{}`{=latex}'
---

\let\oldsection\section
\renewcommand\section{\clearpage\oldsection}


```{r setup, include=FALSE}
knitr::opts_chunk$set(echo = TRUE)


library(kableExtra)
library(broom)
library(car)
library(tidyverse)
library(dae)
library(magrittr)
library(rsm)
library(lmtest)
```


# Questão 1

## Modelo e estimativas

```{r Entrada de dados, echo = FALSE}
y <- c(86.3,88.5,89.1,84.0,87.3,90.2,85.8,89.0,91.3,
86.1,89.4,91.7,85.2,89.9,93.2,87.3,90.3,93.7)

dia <- factor(rep(c(1, 2), each  = 9))
pressao <- (rep(c(250,260,270), 2, each  = 3))
temp_label <- factor(rep(c("lo", "mid", "hi"),6))
temp <- factor(rep(c(-1, 0, 1),6))

dados1 <- data.frame(dia, pressao, temp, y)

```

Utiliza-se o modelo de experimento fatorial com parcela dividida, expresso da seguinte forma

\begin{align}
  y_{ijk} = \mu + \tau_i + \beta_j + (\tau\beta)_{ij} + \gamma_k + (\beta\gamma)_{jk} + \epsilon_{ijk}
\end{align}

Em que $\tau_i$ representa o efeito do bloco ou repetição (dia) $i$, $\beta_j$ o efeito de parcela do fator Temperatura, $(\tau\beta)_{ij}$ o resíduo da parcela Temperatura, $\gamma_k$ o efeito de subparcela do fator Pressão, $(\beta\gamma)_{jk}$ a interação entre Pressão e Temperatura e, finalmente, $\epsilon_{ijk}$ é o resíduo.

Nas tabelas de estimadores a seguir, a variância é o quadrado médio do resíduo combinado, que é uma ponderação entre os quadrados médios dentro e entre blocos. Ponderação semelhante é feita para os graus de liberdade do resíduo combinado.

```{r 1-estimativas, echo = FALSE, warning=FALSE, message=FALSE}
media <- mean(y)
medias_temp <- tapply(y, temp, mean)
medias_press <- tapply(y, pressao, mean)
media_interacao <- tapply(y, paste(temp, pressao), mean)

modelo <- aov(y ~ pressao*temp + Error(dia/temp))

qmres_comb <- (tidy(modelo)$meansq[3]+2*tidy(modelo)$meansq[6])/3

data.frame(nomes = c("mu","var", "temp_low", "temp_med", "temp_hi", "press_250", "press_260", "press_270"),
           valores = c(media, qmres_comb, medias_temp, medias_press))%>%
  pivot_wider(names_from = nomes, values_from = valores)%>%
  knitr::kable(
    format = "latex",
    align = "c",
    booktabs = TRUE,
    longtable = TRUE,
    linesep = "",
    escape = FALSE,
    digits = 4,
    col.names = c("$\\bar{X}$", "$S^2$", "$\\beta_1$", "$\\beta_2$", "$\\beta_3$", "$\\gamma_1$", "$\\gamma_2$", "$\\gamma_3$")
    ) %>%
  kableExtra::kable_styling(
      position = "center",
      latex_options = c("striped", "repeat_header"),
      stripe_color = "gray!15")


data.frame(interacoes = paste(temp_label,pressao),
           medias = media_interacao)%>%
  knitr::kable(
    format = "latex",
    align = "c",
    booktabs = TRUE,
    longtable = TRUE,
    linesep = "",
    escape = FALSE,
    digits = 4
    ) %>%
  kableExtra::kable_styling(
      position = "center",
      latex_options = c("striped", "repeat_header"),
      stripe_color = "gray!15")
```

## ANOVA

A tabela de análise variância é apresentada a seguir. A primeira hipótese testada é se há, na estrutura de temperatura/bloco ou temperatura/dia, diferença entre nos níveis de temperatura. A segunda hipótese testada ocorre na estrutura dentro dos blocos/dias, na qual se avalia se há efeito significativo do fator pressão e se há efeito significativo na interação entre pressão e temperatura dentro dos blocos.

```{r anova}
summary(modelo)
```

De fato, para a divisão em parcelas do experimento, parece haver efeito do fator principal temperatura, dado seu pvalor de 0,0248. Para a divisão em subparcelas, nenhum dos fatores parece ter efeito significativo. No entanto, pressão tem p-valor próximo a 0,05, o que poderia sinalizar a necessidade de avaliação mais acurada desse fator em uma etapa subsequente.


## Erro tipo 2

```{r erro2, echo = FALSE}

tau <- c(0,1,-1)
n<-1
a<-3
b<-3

#phi ajustado para apenas um dos fatores
phi2 <- n*a*b*(sum(tau^2))/qmres_comb

glcomb <- ((tidy(modelo)$meansq[3]+2*tidy(modelo)$meansq[6])^2)/ #numerador
  ((tidy(modelo)$meansq[3]^2/2)+(tidy(modelo)$meansq[6]^2/9))#denominador

fcrit <- qf(.95, 1, glcomb)

perro2 <- pf(fcrit, 4, glcomb, ncp = phi2)

```
Calcula-se a probabilidade de erro tipo 2 considerando:

* $\tau_i = \{0,1,-1\}, i = 1, 2, 3$;
* $n = 1, a = 3, b = 3$;
* $\phi^2 = n\cdot a\cdot b \cdot \frac{\sum \tau^2}{QM_\text{res Comb}}$;
* $gl_{comb} = \frac{[QMres_A + (k+1)QMres_B]^2}{\frac{QMres_A^2}{gl res_A} + \frac{QMres_B^2}{gl res_B}}$

Obtém-se erro tipo II igual a `r round(perro2,3)` utilizando a distribuição F com graus de liberdade $(a-1)(b-1)$ e $gl_{comb}$ e $\phi^2$ como parâmetro de não centralidade.



# Questão 2

```{r}
y <- c(107,89,116,101,90,96, #por linha
117,101,136,110,112,89,
122,98,139,104,99,92,
111,101,122,91,105,78,
90,95,117,100,110,90,
116,90,114,94,114,93)

blocos <- factor(rep(c("I", "II", "III", "IV", "V", "VI"), each = 6))

racao <- rep(rep(c("A", "B", "C"), each = 2),6)

suplemento <- rep(c("M", "P"), 18)

dados2 <- data.frame(y, blocos, racao, suplemento)

modelo <- aov(y ~ racao*suplemento + Error(blocos/racao))

```

## Análise do experimento e descrição dos componentes

Trata-se de novamente de um modelo de efeitos em parcelas divididas. Existe uma restrição da casualização dada por blocos $\tau_i$, três tratamentos de parcela $\beta_j$ (rações) e dois tratamentos de subparcela $\gamma_k$ (suplementos). A interação entre suplemento e ração é representada por $(\beta\gamma)_{jk}$.

\begin{align}
  y_{ijk} = \mu + \tau_i + \beta_j + (\tau\beta)_{ij} + \gamma_k + (\beta\gamma)_{jk} + \epsilon_{ijk}
\end{align}

As hipóteses testadas na análise de variância são análogas àquelas do exercício 1: a primeira hipótese testada é se há, na estrutura de suplemento/bloco diferença entre nos níveis de suplemento. A segunda hipótese testada ocorre na estrutura dentro dos blocos/racao, na qual se avalia se há efeito significativo do fator racao e se há efeito significativo na interação entre ração e suplemento dentro dos blocos.

Pela tabela de análise de variância, é significativa a diferença entre os tratamentos principais de ração. Além disso, é significativa também a diferença entre os tipos de suplementação.

```{r anova2}
summary(modelo)
```
## Tukey

Calcula-se novamente o QMRES combinado e os graus de liberdade combinados. Supondo exclusivamente o tipo M de suplemento, utiliza-se o modelo `aov(y ~ racao + blocos, data = dados_m)` como input do teste de Tukey, que tem como hipótese nula que a distância entre os grupos testados não é significativamente diferente. As estatísticas são expostas a seguir, sugerindo que as rações C e A não diferem entre si, mas que B é diferente tanto de B quanto de A

```{r tukey}

qmres_comb <- (tidy(modelo)$meansq[3]+tidy(modelo)$meansq[6])/2

glcomb <- ((tidy(modelo)$meansq[3]+tidy(modelo)$meansq[6])^2)/ #numerador
  ((tidy(modelo)$meansq[3]^2/10)+(tidy(modelo)$meansq[6]^2/15))#denominador

qtukey(.95, 2,glcomb)*sqrt(qmres_comb/2)

dados_m <- dados2 %>% filter(suplemento == "M")

# tapply(y[suplemento == "M"], racao[suplemento == "M"], mean)
# 
# dist(tapply(y[suplemento == "M"], racao[suplemento == "M"], mean))

modelo <- aov(y ~ racao + blocos, data = dados_m)

TukeyHSD(modelo) %>% tidy() %>%
  filter(term == "racao")%>%
  select(-`null.value`)

```

## Maximização da resposta

Com base exclusivamente no teste de Tukey e as médias para cada ração, expostas na tabela abaixo, opta-se pela Ração B, já que possui maior média e é a única que testou como significativamente diferente das demais.

```{r}
dados_m %>% group_by(racao) %>% summarise(media = mean(y))
```



