---
title: 'LISTA 3'
subtitle: 'ESTATÍSTICA COMPUTACIONAL'
author: 'Tailine J. S. Nonato'
date: '11/30/2023'
format: pdf
---

```{r}
#| message: false
#| echo: false
if (!require(pacman)) install.packages('pacman')
pacman::p_load(tidyverse,knitr,broom)
```

# Dados
```{r}
#| warning: false
climbing <- read_csv("climbing_statistics.csv")
weather <- read_csv("Rainier_Weather.csv")
convert <- function(x) (x-32) * 5/9
shift <- function(x) x - mean(x)

dados <- inner_join(climbing, weather) %>%
    select(-matches("Percent|Battery")) %>%
    filter(Attempted >= Succeeded, Route != "glacier only - no summit attempt",Route != "Unknown") %>%
    mutate(`Temperature AVG`= convert(`Temperature AVG`),Cleaver = Route=="Disappointment Cleaver", Date = mdy(Date)) %>%
    select(Date, Succeeded, everything()) %>%
    rename(Data = Date,
           Rota = Route,
           Sucessos = Succeeded,
           Tentativas = Attempted,
           Temperatura = `Temperature AVG`,
           Umidade_relativa = `Relative Humidity AVG`,
           Velocidade_vento = `Wind Speed Daily AVG`,
           Direc_vento = `Wind Direction AVG`,
           Radiacao_solar = `Solare Radiation AVG`) %>%
    group_by(Data, Rota) %>%
    mutate(Sucessos = sum(Sucessos), Tentativas = sum(Tentativas)) %>%
    distinct() 
kable(head(dados),align='l')
```

# Item A
Conduza um teste de hipóteses por simulação para avaliar a hipótese nula de que a média do número de sucessos obtidos pela rota 'Disappointment Cleaver' é igual a média das demais rotas (conjuntamente).

- **Respostas**

Tem-se como hipóteses:
$$
\begin{cases}
H_{0}: \mbox{$\mu_{1} = \mu_{2,...,n}$} \\
H_{1}: \mbox{$\mu_{1} \neq \mu_{2,...,n}$}
\end{cases}
$$


Observando primeiramente de forma 'exploratória', calculamos as médias e a diferenças entre elas.
```{r}
#| warning: false
#| tbl-cap: 'Sumário de Sucessos'
tab1<- tidy(summary(dados$Sucessos))
kable(tab1,align='l')
```

```{r}
#| tbl-cap: 'Análitica das Médias'
tab2 <- dados %>% filter(Rota == 'Disappointment Cleaver')
mu1 <- mean(tab2$Sucessos)

tab3 <- dados %>% filter(Rota != 'Disappointment Cleaver')
mu2 <- mean(tab3$Sucessos)
diff <- mu1-mu2

tab4 <- data.frame(mu1,mu2,diff)
kable(tab4,align='l')
```

Considerando o Súmario de Sucesso, observa-se uma média de em torno de `r round(tab1$mean,2)` sucessos em todas as rotas avaliadas, assim o valor da diferença `r round(diff,2)` pode ser considerado alto, indicando a possível diferença de médias.

Realizando uma simulação com $n=10.000$, tem-se que:

```{r}
#| warning: false
#| tbl-cap: 'Sumário de Diferenças na Simulação'
otherR <- dados %>%
    filter(Rota != 'Disappointment Cleaver') %>%
    select(Sucessos)
DCR <- dados %>%
filter(Rota == 'Disappointment Cleaver') %>%
    select(Sucessos)

n <- 10000
diff2 <- numeric(n)
for (i in 1:n){
    mu11 <- sample(DCR$Sucessos,size=10,replace=T)
    mu22 <- sample(otherR$Sucessos,size=10,replace=T)
    mu11 <- mean(mu11)
    mu22 <- mean(mu22)
    diff2[i] <- abs(mu11 - mu22)
}

kable(tidy(summary(diff2)),align='l')
```

```{r}
#| tbl-cap: P($H_{0}$ é aceita | $H_{0}$ é verdadeira)
prob <- data.frame(paste0(round(mean(diff2)/n*100,2),'%'))
colnames(prob)<-c("Probabilidade")
kable(prob,align='c')
```

Com uma probabilidade ~0.01 de que as médias seriam iguais, há evidências para rejeitar $H_{0}$.

# Item B
Obtenha o estimador de máxima verossimilhança de $\alpha$ e $\beta$ considerando o modelo proposto. 

Dica: Use a função optim do R para achar o ponto que maximiza a log-verossimilhança.

- **Respostas**
```{r}
#| tbl-cap: 'Estimadores de Máxima Verossimilhança'
lv <- function(p,temp,sucesso){
    l <- exp(p[1]+p[2]*temp)
    sum(dpois(sucesso,l,log=T))}
estim <- optim(c(0,0), function(.) -lv(.,temp=dados$Temperatura, sucesso=dados$Sucessos))$`par`

estim<- data.frame(t(estim))
colnames(estim) <- c('Alpha','Beta')
kable(estim,align='c')
```

# Item C
Estime a distribuição de probabilidade do número de sucessos previstos para um dia em que a temperatura seja de 15 graus.

- **Respostas**

Para verificar, basta utilizar a mesma estrutura anterior, mas considerando o valor fixo $T_{i} = 15$.

```{r}
#| tbl-cap: 'Estimadores de Máxima Verossimilhança '
estim2 <- optim(c(0,0), function(.) -lv(.,temp=15, sucesso=dados$Sucessos))$`par`
estim2 <- data.frame(t(estim2))

colnames(estim2) <- c('Alpha','Beta')
kable(estim2,align='c')
```

Verificando um intervalo [0,95] (min-max sucessos), tem-se que:

```{r}
#| fig-cap: 'Distribuição de Probabilidade de Sucessos quando Temperatura é 15º C'
x <- 0:95
pr <- (estim2[1]+estim2[2])*15
lambda<- as.numeric(exp(pr))
fprob <- dpois(x, lambda)

plot(fprob)
```

# Item D
Construa um intervalo de confiança de 95% para $\exp(\beta)$ a partir do método de bootstrap paramétrico. Interprete o resultado considerando o contexto dos dados. 

Dica: calcule o aumento percentual da média esperada quando a temperatura aumenta em 1 grau Celsio.

- **Respostas**

```{r}
#| warning: false
#| label: simul
#| tbl-cap: 'Sumário de $Y \sim \exp(\beta)$'
sucessos <- numeric()
beta.estim <- numeric()
SE <- numeric()

for(j in 1:1000){
    for(i in 1:nrow(dados)){
        pr <- exp(as.numeric(estim[1]+estim[2]*dados$Temperatura[i]))
        sucessos[i] <- rpois(1,pr)}
    estim3 <- optim(c(0,0), function(.) -lv(., temp=dados$Temperatura, sucesso=sucessos))$`par`

    beta.estim[j] <- estim3[2]
    
    SE[j] <- mean((sucessos-exp(as.numeric(estim[1])+as.numeric(estim[2])*dados$Temperatura)))^2
    sucessos <- numeric()
    }
y <- exp(beta.estim)
kable(tidy(summary(y)))
```

```{r}
#| warning: false
#| fig-cap: 'Distribuição de Probabilidade de $Y \sim \exp(\beta)$'
plot(y)
```

```{r}
alpha <- 1-0.95
inf<-as.numeric(quantile(y, probs= (alpha/2)))
sup<-as.numeric(quantile(y, probs= (1-alpha/2)))
ic<- data.frame(inf,sup)
colnames(ic) <-c('Limite Inferior','Limite Superior')
kable(ic,align='c')
```

$$ IC(\exp(\beta), 95\%) = [1.078, 1.091] $$

# Item E
Faça um diagnóstico do modelo via simulação. Para tanto, gere dados sintéticos usando o modelo obtido no item b, ajuste um novo modelo sobre os dados sintéticos e calcule o Erro quadrático médio (MSE). Repita esse procedimento 10000 vezes e compare os MSEs gerados com aquele do modelo obtido
em b. Comente os resultados.

- **Respostas**

Com fins de otimização, a simulação foi realizada no Item D, mas apenas com 1000 repetições por limitações de hardware e tempo de execução.

```{r}
#| tbl-cap: 'Erro Quadrático Médio'

MSE <- mean(SE)
kable(MSE,align='c')
```