---
title: "LISTA 3"
subtitle: "ESTATÍSTICA COMPUTACIONAL"
author: "Tailine J. S. Nonato"
date: "11/18/2023"
format: 
    html:
        code-fold: true
---

```{r}
#| message: false
#| echo: false
if (!require(pacman)) install.packages("pacman")
pacman::p_load(tidyverse,knitr,broom)
```

# Dados
```{r}
#| warning: false
climbing <- read_csv(#"COMPUTACIONAL/lista3/
"climbing_statistics.csv")
weather <- read_csv(#"COMPUTACIONAL/lista3
"Rainier_Weather.csv")
convert <- function(x) (x-32) * 5/9
shift <- function(x) x - mean(x)
dados <- inner_join(climbing, weather) %>%
    select(-matches("Percent|Battery")) %>%
    filter(Attempted >= Succeeded,
           Route != "glacier only - no summit attempt",
           Route != "Unknown") %>%
    mutate(`Temperature AVG`= convert(`Temperature AVG`),
    Cleaver = Route=="Disappointment Cleaver",
    Date = mdy(Date)) %>%
select(Date, Succeeded, everything()) %>%
rename(Data = Date,
       Rota = Route,
       Sucessos = Succeeded,
       Tentativas = Attempted,
       Temperatura = `Temperature AVG`,
       Umidade_relativa = `Relative Humidity AVG`,
       Velocidade_vento = `Wind Speed Daily AVG`,
       Direc_vento = `Wind Direction AVG`,
       Radiacao_solar = `Solare Radiation AVG`) %>%
group_by(Data, Rota) %>%
    mutate(Sucessos = sum(Sucessos),
           Tentativas = sum(Tentativas)) %>%
    distinct() %>%
    ungroup()
kable(head(dados),align="l")
```

# Item A
Conduza um teste de hipóteses por simulação para avaliar a hipótese nula de que a média do número de sucessos obtidos pela rota "Disappointment Cleaver" é igual a média das demais rotas (conjuntamente).

- Respostas

Tem-se como hipóteses:
$$
\begin{cases}
H_{0}: \mbox{$\mu_{1} = \mu_{2,...,n}$} \\
H_{1}: \mbox{$\mu_{1} \neq \mu_{2,...,n}$}
\end{cases}
$$


Observando primeiramente de forma "exploratória", calculamos as médias e a diferenças entre elas.
```{r}
#| warning: false
#| tbl-cap: "Sumário de Sucessos"
#| label: tab1
tab1<- tidy(summary(dados$Sucessos))
kable(tab1,align='l')
```

```{r}
#| tbl-cap: "Análitica das Médias"
mu1 <- dados %>%
    filter(Rota == "Disappointment Cleaver") %>%
    summarise(lambda = mean(Sucessos)) %>%
    pull()
mu2 <- dados %>%
    filter(Rota != "Disappointment Cleaver") %>%
    summarise(lambda = mean(Sucessos)) %>%
    pull()
diff <- mu1-mu2

tab2 <- data.frame(mu1,mu2,diff)
kable(tab2,align='l')
```

Considerando o Súmario de Sucesso, observa-se uma média de em torno de `r round(tab1$mean,2)` sucessos em todas as rotas avaliadas, assim o valor da diferença `r round(diff,2)` pode ser considerado alto, indicando a possível diferença de médias.

Realizando uma simulação com $n=10.000$, tem-se que:

```{r}
#| warning: false
#| tbl-cap: "Sumário de Diferenças na Simulação"
otherR <- dados %>%
filter(Rota != "Disappointment Cleaver") %>%
select(Sucessos)
DCR <- dados %>%
filter(Rota == "Disappointment Cleaver") %>%
select(Sucessos)

n <- 10000
diff2 <- numeric(n)
for (i in 1:n){
    mu11 <- sample(DCR$Sucessos,size=10,replace=T)
    mu22 <- sample(otherR$Sucessos,size=10,replace=T)
    mu11 <- mean(mu11)
    mu22 <- mean(mu22)
    diff2[i] <- abs(mu11 - mu22)
}

kable(tidy(summary(diff2)),align='l')
```

```{r}
#| tbl-cap: Probabilidade de $H_{0}$ ser aceita dada que é verdadeira
prob <- paste0(round(mean(diff2)/n*100,2),'%')
kable(prob,align='l')
```


# Item B
Obtenha o estimador de máxima verossimilhança de $\alpha$ e $\beta$ considerando o modelo proposto. Dica: Use a função optim do R para achar o ponto que maximiza a log-verossimilhança.

- Respostas

# Item C
Estime a distribuição de probabilidade do número de sucessos previstos para um dia em que a temperatura seja de 15 graus.

- Respostas

# Item D
Construa um intervalo de confiança de 95% para $\exp(\beta)$ a partir do método de bootstrap paramétrico. Interprete o resultado considerando o contexto dos dados. Dica: calcule o aumento percentual da média esperada quando a temperatura aumenta em 1 grau Celsio.

- Respostas

# Item E
Faça um diagnóstico do modelo via simulação. Para tanto, gere dados sintéticos usando o modelo obtido no item b), ajuste um novo modelo sobre os dados sintéticos e calcule o Erro quadrático médio (MSE). Repita esse procedimento 10000 vezes e compare os MSEs gerados com aquele do modelo obtido
em b). Comente os resultados.

- Respostas