---
title: "LISTA 7"
subtitle: "ANÁLISE MULTIVARIADA 1"
author: "Tailine J. S. Nonato"
date: "12/13/2023"
format: pdf
---

```{r}
#| message: false
#| echo: false
pacman::p_load(tidyverse,knitr)
#Brands-of-Cereal-T11-9.DAT
```

## Exercício 12.5
A matriz de distâncias é dada por:

```{r}
#| warning: false
#| message: false
#| echo: false
d<-matrix(c(0,1,11,5,1,0,2,3,11,2,0,4,5,3,4,0),4,4)
d
```

Assim, os dendogramas de cada processo são dados por:
```{r}
#| warning: false
#| message: false
#| echo: false
simples <- hclust(as.dist(d), method = "single")
plot(as.dendrogram(simples), hang = -1, cex.axis=1.2, cex.lab = 1.5, 
     xlab="Ligação Simples", main="Dendograma")
completa <- hclust(as.dist(d), method = "complete")
plot(as.dendrogram(completa), hang = -1, cex.axis=1.2, cex.lab = 1.5, 
     xlab="Ligação Completa", main="Dendograma")
media <- hclust(as.dist(d), method = "average")
plot(as.dendrogram(media), hang = -1, cex.axis=1.2, cex.lab = 1.5, 
     xlab="Ligação Média", main="Dendograma")
```


## Exercício 12.6
```{r}
#| warning: false
#| message: false
#| echo: false
d6<-matrix(c(0,4,6,1,6,4,0,9,7,3,6,9,0,10,5,1,7,10,0,8,6,3,5,8,0),5,5)
d6
simples6 <- hclust(as.dist(d6), method = "single")
plot(as.dendrogram(simples6), hang = -1, cex.axis=1.2, cex.lab = 1.5, 
     xlab="Ligação Simples", main="Dendograma")
completa6 <- hclust(as.dist(d6), method = "complete")
plot(as.dendrogram(completa6), hang = -1, cex.axis=1.2, cex.lab = 1.5, 
     xlab="Ligação Completa", main="Dendograma")
media6 <- hclust(as.dist(d6), method = "average")
plot(as.dendrogram(media6), hang = -1, cex.axis=1.2, cex.lab = 1.5, 
     xlab="Ligação Média", main="Dendograma")
```

## Exercício 12.7
```{r}
#| warning: false
#| message: false
#| echo: false
corr<-matrix(c(1,.63,.51,.12,.16,
            .63,1,.57,.32,.21,
            .51,.57,1,.18,.15,
            .12,.32,.18,1,.68,
            .16,.21,.15,.68,1),5,5)
corr
simples7 <- hclust(as.dist(corr), method = "single")
plot(as.dendrogram(simples7), hang = -1, cex.axis=1.2, cex.lab = 1.5, 
     xlab="Ligação Simples", main="Dendograma")
completa7 <- hclust(as.dist(corr), method = "complete")
plot(as.dendrogram(completa7), hang = -1, cex.axis=1.2, cex.lab = 1.5, 
     xlab="Ligação Completa", main="Dendograma")
media7 <- hclust(as.dist(corr), method = "average")
plot(as.dendrogram(media7), hang = -1, cex.axis=1.2, cex.lab = 1.5, 
     xlab="Ligação Média", main="Dendograma")
```


## Exercício 12.10
Obs: Foi orientado usar método de Ward e o R, no entanto, não encontrei informações suficientes. 

### Item A
$ESS_{1}= (2-2)^2 = 0$

$ESS_{2}= (1-1)^2 = 0$

$ESS_{3}= (5-5)^2 = 0$

$ESS_{4}= (8-8)^2 = 0$

$ESS= ESS_{1} + ESS_{2} + ESS_{3} + ESS_{4}  = 0$

### Item B

$$
\begin{array}{lll|r}
\text{Clusters} & & & \text{Aumento ESS} \\ \hline
\{12\}  & \{3\}  & \{4\} & 0,5         \\
\{13\}    & \{2\}  & \{4\} & 4,5            \\
\{14\}    & \{2\}  & \{3\} &  18           \\
\{1\}    & \{23\}  & \{4\} &   8   \\
\{1\}    & \{24\}  & \{3\} &    24,5   \\
\{1\}    & \{2\}  & \{34\} &    4,5 
\end{array}
$$

### Item C 

$$
\begin{array}{ll|r}
\text{Clusters} & & \text{Aumento ESS} \\ \hline
\{12\}  & \{34\}  & 5        \\
\{123\}    & \{4\}  & 8,7            
\end{array}
$$


Assim,

```{r}
#| echo: false
ess<-(2-4)^2 + (1-4)^2 + (5-4)^2 + (8-4)^2
```

$ESS = (2-4)^2 + (1-4)^2 + (5-4)^2 + (8-4)^2 =$ `r ess`

## Exercício 12.11

```{r}
#| echo: false
df<- matrix(c(5,1,-1,3,4,-2,1,1),4,2)
df
```

Dada a matriz, os centroides dos clusters (AB) e (CD)  são dados por:

```{r}
#| echo: false
ab<- (df[1,]+df[2,])/2
cd<- (df[3,]+df[4,])/2
df.c <- matrix(c(ab,cd),2)
df.c
```

Utilizando a função `kmeans` tem-se que o cluster final é:

```{r}
#| echo: false
km <- kmeans(df,centers=df.c)
km$cluster
```

Ou seja, 1:(AD) e 2:(BC). E os novos centroides são dados por:
```{r}
#| echo: false
km$centers
```

## Exercício 12.12

Dada a matriz, os centroides dos clusters (AC) e (BD)  são dados por:

```{r}
#| echo: false
ac<- (df[1,]+df[3,])/2
bd<- (df[2,]+df[4,])/2
df.c2 <- matrix(c(ac,bd),2)
df.c2
```

O cluster final é:

```{r}
#| echo: false
km2 <- kmeans(df,centers=df.c2)
km2$cluster
```

Ou seja, 1:(AD) e 2:(BC). E os centroides são dados por:
```{r}
#| echo: false
km2$centers
```

Resultado similar ao do item anterior.

## Exercíco 12.13

Dada a matriz, os centroides dos clusters (AB) e (CD)  são dados por:

```{r}
#| echo: false
df2<-matrix(rev(df),4,2)
ab2<- (df2[1,]+df2[2,])/2
cd2<- (df2[3,]+df2[4,])/2
df.c3 <- matrix(c(ab2,cd2),2)
df.c3
```

O cluster final é:

```{r}
#| echo: false
km3 <- kmeans(df2,centers=df.c3)
km3$cluster
```

Ou seja, 1:(AD) e 2:(BC). E os centroides são dados por:
```{r}
#| echo: false
km3$centers
```

## Exercício 12.14

### Item A
```{r}
#| echo: false
df14<- read.delim('catorze.txt',sep=';',header = FALSE)
d14 <- dist(df14[,3:10],method="euclidean",diag=F)
d14
```

### Item B
```{r}
#| warning: false
#| message: false
#| echo: false
simples14 <- hclust(as.dist(d14), method = "single")
plot(as.dendrogram(simples14), hang = -1, cex.axis=1.2, cex.lab = 1.5, 
     xlab="Ligação Simples", main="Dendograma")
completa14 <- hclust(as.dist(d14), method = "complete")
plot(as.dendrogram(completa14), hang = -1, cex.axis=1.2, cex.lab = 1.5, 
     xlab="Ligação Completa", main="Dendograma")
```

## Exercício 12.15

```{r}
#| echo: false
#| warning: false

meang <- apply(df14,2,mean)
varg <- apply(df14,2,var)
stdg <- sqrt(varg)

#df14.sc <- scale(df14,center=meang,scale=stdg)

#apply(df14.sc,2,mean)
#apply(df14.sc,2,var)

#df14.sc.d <- dist(df14.sc)

#par(mfrow=c(2, 2))

#df14.km2 <- kmeans(df14.sc,2, iter.max = 1000)
#df14.km3 <- kmeans(df14.sc,3, iter.max = 1000)
#df14.k <- cbind(df14,df14.km2$cluster,df14.km3$cluster)
#df14.k[1:5,]
#plot(df14.k$X1,df14.k$X2,col=df14.km2$cluster,pch=16,
#     main="K-means, G=2",xlab="X1",ylab="X2")
#plot(df14.k$X1,df14.k$X2,col=df14.km3$cluster,pch=16,
#     main="K-means, G=3",xlab="X1",ylab="X2")
```