---
title: "DELINEAMENTO"
subtitle: "ANÁLISE FATORIAL (+2 fatores)"
author: "Tailine J. S. Nonato"
date: "11/10/2023"
format: html
---

```{r}
#| message: false
#| echo: false
#| warning: false
if (!require(pacman)) install.packages("pacman")
pacman::p_load(tidyverse,car,dae,tinytex)
```
```{r}
obs <- c(27,30,31,26,30,34,
        26,28,32,27,36,36,
        28,26,29,28,35,36,
        31,34,33,32,34,29,
        30,28,32,30,33,30,
        28,30,32,33,34,31,
        28,34,26,26,36,28,
        26,35,27,29,36,26,
        27,34,28,28,34,26)

ciclo <- as.factor(rep(c(40,50,60), each=18))

oper <- as.factor(rep(c(1:3),times=18))

temp <- as.factor(rep(c(300,350), each=3, times=9))

df <- data.frame(obs,ciclo,oper,temp)
head(df)
```

# Exploratória
```{r}
boxplot(obs~ciclo)
boxplot(obs~oper)
boxplot(obs~temp)
boxplot(obs~ciclo*oper*temp)
```

# 1.1 Quais são as hipóteses de interesse?


## Do estudo

$$
\begin{cases}
H_{0}: \mbox{Os fatores não apresentam efeitos no tecido} \\
H_{1}: \mbox{Os fatores apresentam efeitos no tecido}
\end{cases}
$$

## Do modelo de Análise Fatorial

$$
\begin{cases}
H_{0}: \mbox{$\tau _{1}= ... = \tau _{a} = 0$} \\
H_{1}: \mbox{$\tau _{i}!= 0$}
\end{cases}
$$


$$
\begin{cases}
H_{0}: \mbox{$\alpha _{1}= ... = \alpha _{a} = 0$} \\
H_{1}: \mbox{$\alpha _{i} != 0$}
\end{cases}
$$


$$
\begin{cases}
H_{0}: \mbox{$\beta _{1}= ... = \beta _{a} = 0$} \\
H_{1}: \mbox{$\beta _{i} != 0$}
\end{cases}
$$


$$
\begin{cases}
H_{0}: \mbox{$(\tau \beta)_{ij}= 0$} \\
H_{1}: \mbox{$(\tau \beta)_{ij} != 0$}
\end{cases}
$$


$$
\begin{cases}
H_{0}: \mbox{$(\alpha \beta)_{ij}= 0$} \\
H_{1}: \mbox{$(\alpha \beta)_{ij} != 0$}\\
\end{cases}
$$


$$
\begin{cases}
H_{0}: \mbox{$(\tau \alpha)_{ij}= 0$} \\
H_{1}: \mbox{$(\tau \alpha)_{ij} != 0$}\\
\end{cases}
$$


$$
\begin{cases}
H_{0}: \mbox{$(\tau \beta \alpha)_{ij}= 0$} \\
H_{1}: \mbox{$(\tau \beta \alpha)_{ij} != 0$}\\
\end{cases}
$$


# 1.2 Análise de Variâncias

```{r}
anova <- aov(obs~ciclo*oper*temp)
summary(anova)
```

## Conclusões
Com $\alpha=5%$, todas as $H_{0}$ do modelo são rejeitadas, indicando que existem diferenças.

# 1.3 Análise dos pressupostos
Para o modelo de Análise Fatorial, os pressupostos são Normalidade, Independência dos resíduos e Homocedasticidade.

## Normalidade

```{r}
qqnorm(anova$residuals)
qqline(anova$residuals)
shapiro.test(anova$residuals)
```

## Independencia 

```{r}
plot(anova$residuals)
plot(anova$residuals/summary(anova)[[1]][4,3])
```

## Homocedasticidade
```{r}
plot(anova$residuals, anova$fitted.values)
leveneTest(obs~ciclo)
leveneTest(obs~oper)
leveneTest(obs~temp)
```

# 1.4 
## $H_{0}$ rejeitada e aí
- Como a pontuação média varia de acordo com os fatores?
- Qual combinação maximiza a pontuação?

```{r}
TukeyHSD(anova, which="ciclo")
interaction.ABC.plot(obs,ciclo, oper, temp, data=df)
```