---
title: "Cecampe-CO/PDDE"
subtitle: "Mapa de Comunicação"
author: "Tailine J. S. Nonato"
date: "04/02/2024"
format: html
---

1. Identificar o público-alvo
    1. Gestores das escolas que recebem o benefício 
2. Definir os objetivos da comunicação
    1. Obter respostas ao questionário sobre o uso do benefício 
    2. Atualizar dados de contato
3. Planejar as mensagens e os canais de entrega
    1. E-mails explicativos sobre o questionário e a importância de sua resposta
    2. Ligações telefônicas informando que o e-mail foi enviado, confirmando o recebimento
    3. Ligações telefônicas para coleta de dados
4. Organizar dados de contato existentes
5. Implementar a estratégia de comunicação
6. Monitorar e ajustar a estratégia conforme necessário

```{r}
#| message: false
#| warning: false
if (!require(pacman)) install.packages("pacman")
pacman::p_load(tidyverse,DiagrammeR)
```

```{r}
graph <- create_graph() %>%
  add_node(label = "1. Identificar o público-alvo", type = "topic") %>%
  add_node(label = "1.1. Gestores das escolas que recebem o benefício", type = "subtopic") %>%
  add_edge(from = 1, to = 2) %>%
  add_node(label = "2. Definir os objetivos da comunicação", type = "topic") %>%
  add_node(label = "2.1. Obter respostas ao questionário sobre o uso do benefício", type = "subtopic") %>%
  add_node(label = "2.2. Atualizar dados de contato", type = "subtopic") %>%
  add_edge(from = 3, to = 4) %>%
  add_edge(from = 3, to = 5) %>%
  add_node(label = "3. Planejar as mensagens e os canais de entrega", type = "topic") %>%
  add_node(label = "3.1. E-mails explicativos sobre o questionário e a importância de sua resposta", type = "subtopic") %>%
  add_node(label = "3.2. Ligações telefônicas informando que o e-mail foi enviado, confirmando o recebimento", type = "subtopic") %>%
  add_node(label = "3.3. Ligações telefônicas para coleta de dados", type = "subtopic") %>%
  add_edge(from = 6, to = 7) %>%
  add_edge(from = 6, to = 8) %>%
  add_edge(from = 6, to = 9) %>%
  add_node(label = "4. Organizar dados de contato existentes", type = "topic") %>%
  add_node(label = "5. Implementar a estratégia de comunicação", type = "topic") %>%
  add_node(label = "6. Monitorar e ajustar a estratégia conforme necessário", type = "topic")

render_graph(graph)
```