---
title: "DELINEAMENTO"
subtitle: "ANÁLISE FATORIAL (3 fatores)"
author: "Tailine J. S. Nonato"
date: "11/10/2023"
format: html
---


```{r}
#| message: false
#| echo: false
if (!require(pacman)) install.packages("pacman")
pacman::p_load(tidyverse,car,dae)
```
```{r}
obs <- c(27,30,31,26,30,34,
        26,28,32,27,36,36,
        28,26,29,28,35,36,
        31,34,33,32,34,29,
        30,28,32,30,33,30,
        28,30,32,33,34,31,
        28,34,26,26,36,28,
        26,35,27,29,36,26,
        27,34,28,28,34,26)

ciclo <- as.factor(rep(c(40,50,60), each=18))

oper <- as.factor(rep(c(1:3),times=18))

temp <- as.factor(rep(c(300,350), each=3, times=9))

df <- data.frame(obs,ciclo,oper,temp)
head(df)
```

# Exploratória
```{r}
boxplot(obs~ciclo)
boxplot(obs~oper)
boxplot(obs~temp)
boxplot(obs~ciclo*oper*temp)
```

# 1.1) Hipóteses

## Do estudo
#h0: Os fatores não apresentam efeitos no tecido
#h1: Os fatores apresentam efeitos no tecido

## Do modelo de Análise Fatorial
#h0: tao1 = ... = taoA = 0
#h1: taoi != 0

#h0: beta1 = ... = betaA = 0
#h1: betai != 0

#h0: teta1 = ... = tetaA = 0
#h1: tetai != 0

#h0: tao*beta1 = ... = tao*betaA = 0
#h1: tao*betai != 0

#h0: tao*teta1 = ... = tao*tetaA = 0
#h1: tao*tetai != 0

#h0: teta*beta1 = ... = teta*betaA = 0
#h1: teta*betai != 0

#h0: tao*beta1*teta = ... = tao*betaA*teta = 0
#h1: tao*betai*teta != 0


# 1.2) Análise de Variâncias
```{r}
anova <- aov(obs~ciclo*oper*temp)
summary(anova)
```

## Conclusões
Com $\alpha=5%$, todas as $H_{0}$ do modelo são rejeitadas, indicando que existem diferenças.

# 1.3) Análise dos pressupostos
Para o modelo de Análise Fatorial, os pressupostos são Normalidade, Independência dos resíduos e Homocedasticidade.

## Normalidade
```{r}
qqnorm(anova$residuals)
qqline(anova$residuals)
shapiro.test(anova$residuals)
```

## Independencia 
```{r}
plot(anova$residuals)
plot(anova$residuals/summary(anova)[[1]][4,3])
```

## Homocedasticidade
```{r}
plot(anova$residuals, anova$fitted.values)
leveneTest(obs~ciclo)
leveneTest(obs~oper)
leveneTest(obs~temp)
```

# 1.4) 
## $H_{0}$ rejeitada e aí
- Como a pontuação média varia de acordo com os fatores?
- Qual combinação maximiza a pontuação?
```{r}
TukeyHSD(anova, which="ciclo")
interaction.ABC.plot(obs,ciclo, oper, temp, data=df)
```