---
title: "DELINEAMENTO"
subtitle: "QUADRADOS LATINOS"
author: "Tailine J. S. Nonato"
date: "10/27/2023"
format: html
---

Em quadrados latinos, deseja-se avaliar apenas um tratamento e manter os outros em controle (linha e coluna).

Os pressupostos do modelo são Normalidade, Independência, Homocedasticidade e Aditividade.

```{r}
#| message: false
#| echo: false
#| warning: false
if (!require(pacman)) install.packages("pacman")
pacman::p_load(tidyverse,car)
```

# Dados
```{r}
obs <- c(19.56,23.16,29.72,
         22.94,27.51,23.71,
         25.06,17.70,22.32,
         23.34,23.54,18.75,
         16.28,22.29,28.09,
         18.53,19.89,20.42,
         23.98,20.46,19.28,
         15.33,23.02,24.97,
         24.41,22.44,19.23,
         16.65,22.69,24.94,
         18.96,24.19,21.95,
         21.49,15.78,24.65)

trat <- as.factor(
        c('A','B','C',
          'B','C','A',
          'C','A','B',
          'B','C','A',
          'A','B','C',
          'C','A','B',
          'C','A','B',
          'A','B','C',
          'B','C','A',
          'A','B','C',
          'B','C','A',
          'C','A','B'))

linhas <- as.factor(rep(c(1:12),each=3))
cols <- as.factor(rep(c(1,2,3), times=12))

df<- data.frame(obs,trat,linhas,cols)
head(df)
```

# Exploratória
```{r}
boxplot(obs~trat)
boxplot(obs~linhas)
boxplot(obs~cols)
```

# Hipóteses do estudo
$$
\begin{cases}
H_{0}: \mbox{\tau _{1}= ... = \tau _{a} = 0} \\
H_{1}: \mbox{\tau _{i}!= 0}
\end{cases}
$$

# Análise de variâncias
```{r}
anova <- aov(obs~trat+linhas+cols)
summary(anova)
```

# Pressupostos do modelo

## Normalidade
```{r}
qqnorm(anova$residuals)
qqline(anova$residuals)
shapiro.test(anova$residuals)
```

## Homocedasticidade
```{r}
plot(x=anova$residuals,y=anova$fitted.values)
leveneTest(obs~trat)
leveneTest(obs~linhas)
leveneTest(obs~cols)
```

## Independência de residuos
```{r}
plot(anova$residuals)
plot(anova$residuals/summary(anova)[[1]][4,3])
```

## Aditividade
$$
\begin{cases}
H_{0}: \mbox{Os fatores não apresentam efeitos no tecido} \\
H_{1}: \mbox{Os fatores apresentam efeitos no tecido}
\end{cases}
$$

```{r}
#| warning: false
mod1 <- lm(obs~trat+linhas+cols)
ad1 <- predict(mod1)^2
mod2 <- lm(obs~trat+linhas+cols|ad1)
anova(mod1,mod2)
```

# Estimação dos parâmetros
```{r}
#mi
mi <- mean(obs)
mi

#alpha
yi_ <- tapply(obs,linhas,mean)
yi_v <- rep(yi_, each=5)
alpha <- yi_v - mean(obs)
alpha

#taoj
yj_ <- tapply(obs,trat,mean)
yj_v <- rep(yj_, each=5)
taoj <- yj_v - mean(obs)
taoj

#betak
yk_ <- tapply(obs,cols,mean)
yk_v <- rep(yk_, each=5)
betak <- yk_v - mean(obs)
betak
```

# Proporção da variância explicada
```{r}
r2 <- summary(anova)[[1]][4,3]/sum(summary(anova)[[1]][,3])
paste0(round(r2*100,2), '%')
```

# Comparação de médias
```{r}
TukeyHSD(anova, which='trat')
```