---
title: "Exercícios em Sala"
subtitle: "ANÁLISE DE DADOS CATEGORIZADOS"
author: "Tailine J. S. Nonato"
format: html
---

# 28 de março
## Descrição da atividade 
Estimar a proporção de casas com renda menor que 5 u.m. 

Aula de inferências/estimativa de proporção.


```{r}
#| echo: false
#| message: false

if (!require(pacman)) install.packages("pacman")
pacman::p_load(tidyverse,knitr)
```

```{r}
set.seed(4)
n<-10
amostra <- sample(1:90,size=n, replace = FALSE)
salario<- c(9,2,2,8,3,5,8,3,6,8)
carac <- salario<5

df<-data.frame(amostra,salario,carac)
kable(df,align='c')
```

**Estimativa pontual**
```{r}
pia <-sum(df$carac)/10
kable(pia,align='c')
```

**Estimativa do intervalo de confiância**
```{r}
alpha<- 0.1
sup<- pia - qnorm(1-(alpha/2))*sqrt((pia*(1-pia))/n)
inf<- pia + qnorm(1-(alpha/2))*sqrt((pia*(1-pia))/n)

ic <- data.frame(sup,inf)
kable(round(ic,2),align='c')
```

## Descrição da atividade

Jornal; preferem certa marca

$$
\begin{cases}
H_{0}: \mbox{$\pi= 0.6$} \\
H_{1}: \mbox{$\pi > 0.6$}
\end{cases}
$$


**Dados**
```{r}
n=200
carac=156

prop<- carac/n

kable(prop,align='c')
```

**Teste de hipóteses**
```{r}
pib<-0.6
alpha<-0.025

z<- (prop-pib)/sqrt((pib*(1-pib))/n)


kable(z, align = 'c')
kable(z>qnorm(1-(alpha)),align='c')
```

```{r}

sup<- pib - qnorm(1-(alpha))*sqrt((pib*(1-pib))/n)
inf<- pib + qnorm(1-(alpha))*sqrt((pib*(1-pib))/n)

ic <- data.frame(sup,inf)
kable(round(ic,2),align='c')
```

# 09 de abril

## Descrição da atividade
Calcular o risco relativo pontual e intervalar.
Dados de um estudo de caso-controle: aspirina e placebo para prevenção de infarto.

**Dados**
```{r}
alpha<- 0.05
n1=11034
n2=11037
p1=0.0171
p2=0.0094

p12=p1-p2
kable(p12,align='c')

riscorelativo<-p1/p2
kable(riscorelativo,align='c')

suplog<- log(p1/p2) - qnorm(1-(alpha/2))*sqrt(((1-p1)/(n1*p1))+((1-p2)/(n2*p2)))
inflog<- log(p1/p2) + qnorm(1-(alpha/2))*sqrt(((1-p1)/(n1*p1))+((1-p2)/(n2*p2)))
iclog<- c(suplog,inflog)
kable(iclog,align='c')

ic<- exp(iclog)
kable(ic,align='c')
```

Agora testando outras proporções:
```{r}
alpha<- 0.05
n1=11034
n2=11037
p1=0.510
p2=0.501

p12=p1-p2
kable(p12,align='c')

riscorelativo<-p1/p2
kable(riscorelativo,align='c')

suplog<- log(p1/p2) - qnorm(1-(alpha/2))*sqrt(((1-p1)/(n1*p1))+((1-p2)/(n2*p2)))
inflog<- log(p1/p2) + qnorm(1-(alpha/2))*sqrt(((1-p1)/(n1*p1))+((1-p2)/(n2*p2)))
iclog<- c(suplog,inflog)
kable(iclog,align='c')

ic<- exp(iclog)
kable(ic,align='c')
```

Calculando Odds Ratio

```{r}
alpha<- 0.05
n11=189
n21=104
n12=10845
n22=10933
p1=0.0171
p2=0.0094

odds1<- p1/(1-p1)
kable(odds1,align='c')

odds2<- p2/(1-p2)
kable(odds2,align='c')

oddsratio<- odds1/odds2
kable(oddsratio,align='c')

#ou

oddsratio<- (n11*n22)/(n12*n21)
kable(oddsratio,align='c')

ASE<- sqrt((1/n11)+(1/n12)+(1/n21)+(1/n22))
kable(ASE,align='c')

suplog<- log(odds1/odds2) + qnorm(alpha/2)*ASE
inflog<- log(odds1/odds2) - qnorm(alpha/2)*ASE
iclog<- c(suplog,inflog)
kable(iclog,align='c')

ic<- exp(iclog)
kable(ic,align='c')
```

# 11 de abril

## Descrição da atividade
Calcular o risco relativo pontual e intervalar.
Dados de um estudo: acredita em vida após a morte e gênero.

**Dados**
```{r}
alpha=0.05
n11=435
n21=375
n12=147
n22=134
n1=582
n2=509

p1<- n11/(n11+n12)
kable(p1,align='c')

p2<- n21/(n21+n22)
kable(p2,align='c')

p12<- p1-p2
kable(p12,align='c')

riscorelativo11<- p1/p2
kable(riscorelativo11,align='c')

suplog11<- log(p1/p2) + qnorm(alpha/2)*sqrt(((1-p1)/(n1*p1))+((1-p2)/(n2*p2)))
inflog11<- log(p1/p2)- qnorm(alpha/2)*sqrt(((1-p1)/(n1*p1))+((1-p2)/(n2*p2)))
iclog<- c(suplog11,inflog11)
kable(iclog,align='c')

ic<- exp(iclog)
kable(ic,align='c')

```

O risco relativo é de `r round(riscorelativo11,2)`, com intervalo de confiança de `r round(exp(suplog11),2)` a `r round(exp(inflog11),2)`. Isso significa que a chance de acreditar em vida após a morte é `r round(riscorelativo,2)` vezes maior para mulheres do que para homens, ou seja `r round(riscorelativo11,2)`% maior.

Risco relativo -> **probabilidade** de um evento ocorrer em um grupo dividido pela probabilidade de um evento ocorrer em outro grupo.

```{r}
odds1<- p1/(1-p1)
kable(odds1,align='c')

odds2<- p2/(1-p2)
kable(odds2,align='c')

theta<- odds1/odds2
kable(oddsratio,align='c')

#ou

theta<- (n11*n22)/(n12*n21)
kable(oddsratio,align='c')

ASE<- sqrt((1/n11)+(1/n12)+(1/n21)+(1/n22))
kable(ASE,align='c')

suplog<- log(odds1/odds2) + qnorm(alpha/2)*ASE
inflog<- log(odds1/odds2) - qnorm(alpha/2)*ASE
iclog<- c(suplog,inflog)
kable(iclog,align='c')

ic<- exp(iclog)
kable(ic,align='c')
```

Odds ratio é de 1.22, com intervalo de confiança de 0.89 a 1.67. Isso significa que a chance de acreditar em vida após a morte é 1.22 vezes maior para mulheres do que para homens. 

Odds ratio -> **razão de chances** de um evento ocorrer em um grupo dividida pela razão de chances de um evento ocorrer em outro grupo.

# 16 de abril

## Descrição da atividade

Testes de Qui Quadrado (Independência) para os dados de identificação partidária.

### Hipóteses:
$$
\begin{cases}
H_{0}: \mbox{X e Y independentes, ou seja $\pi_{ij} = \pi_{i.}\pi_{.j}$} \\
H_{1}: \mbox{X e Y dependentes, ou seja $\pi_{ij} \neq \pi_{i.}\pi_{.j}$}
\end{cases}
$$

```{r}
alpha<- 0.05
quicrit<- qchisq(1-alpha,df=2)
kable(quicrit,align='c')

obs<- matrix(c(279,73,225,165,47,191),nrow=2,byrow=TRUE)
row.names(obs)<- c('Fem','Masc')
colnames(obs)<- c('Dem','Ind','Rep')
kable(obs,align='c')

pim<- rowSums(obs)/sum(obs)
pjm<- colSums(obs)/sum(obs)

qui <- chisq.test(obs)
quis <- data.frame(qui$statistic,qui$p.value)
colnames(quis)<- c('Qui','p-value')
kable(quis,align='c')

residuals <- (obs - qui$expected)/sqrt(qui$expected*(1-pim)*(1-pjm))
residualsf <- qui$residuals
```

Odds ratio

```{r}
oddsratio<- (obs[1,1]*obs[2,3])/(obs[1,3]*obs[2,1])
kable(oddsratio,align='c')
```

Ou seja, a chance de se identificar como Democrata (em vez de Republicano) é `r round(oddsratio,2)` vezes maior para mulheres do que para homens.

```{r}
oddsratioh <- 1/oddsratio
kable(oddsratioh,align='c')
```

Ou seja, a chance de se identificar como Republicano (em vez de Democrata) é `r round(oddsratioh,2)`% menor para homens do que para mulheres.

# 18 de abril

## Descrição da atividade
Calcular Razao de Verossimilhança para os dados de identificação partidária.

### Hipóteses:
$$
\begin{cases}
H_{0}: \mbox{X e Y independentes, ou seja $\pi_{ij} = \pi_{i.}\pi_{.j}$} \\
H_{1}: \mbox{X e Y dependentes, ou seja $\pi_{ij} \neq \pi_{i.}\pi_{.j}$ para qualquer $i,j$}
\end{cases}
$$

```{r}
G<- 2*sum(obs*log(obs/qui$expected))
kable(G,align='c')
```

$G^2$ tem distribuição Qui Quadrado com V graus de liberdade, onde V é o nº de parâmetros sob $H_1$ - o nº de parâmetros sob $H_0$, 

Sob $H_1$, $V_1=(i*j)-1$

Sob $H_0$, $V_0=(i-1)+(j-1)$

Logo, 

$V=V_1-V_0$

$V=(i*j)-1-\left[(i-1)+(j-1)\right]$

$V=(j-1)(i-1)$

Como $i=2$ e $j=3$, então $V=2$

Sabe-se que para $\alpha=0.05$, $G_{crit}=$ `r round(quicrit,2)`. Logo, como $G^2$ é maior que $G_{crit}$, rejeita-se $H_0$.


Em amostras grandes, $G^2$ terá um resultado muito próximo ao de $\chi^2$. Mas em amostras pequenas, $G^2$ é mais confiável/robusto.

## Exercício - Consumo de álcool e mal formação congênita

1. Identifique as variáveis em estudo e classifiqye quanto ao tipo.

2. Identifique a variável resposta e a variável explicativa.

3. Determine a proporção de presença de malformação congênita para cada nível de consumo de álcool e analise os resultados obtidos.

4. Verifique se a presença de malformação congênita está associada ao consumo de álcool das mães a um nível de significância de 5%. e tratando as variáveis como qualitativas nominais e ordinais.

### Solução

```{r}
obs<- matrix(c(17066,48,14464,38,788,5,126,1,37,1),nrow=5,byrow=TRUE)
row.names(obs)<- c('0','<1','1-2','3-5','6+')
colnames(obs)<- c('Ausente','Presente')
kable(obs,align='c')

expected <- outer(rowSums(obs),colSums(obs))/sum(obs)
kable(expected,align='c')
```

1. Consumo de álcool (quantitativa discreta - categorizada em faixas ordinais) e malformação congênita (qualitative nominal).

2. Variável resposta: malformação congênita. Variável explicativa: consumo de álcool.

3. Proporção de malformação congênita para cada nível de consumo de álcool:

```{r}
p_i <- 100*obs[,2]/rowSums(obs)
kable(p_i,align='c')

barplot(p_i,main='Proporção de malformação congênita por nível de consumo de álcool',xlab='Consumo de álcool',ylab='Proporção de malformação congênita')
```

4. Teste de Qui Quadrado para associação/independência. 

Hipóteses:

$$
\begin{cases}
H_{0}: \mbox{Consumo de álcool e malformação congênita são independentes} \\
H_{1}: \mbox{Consumo de álcool e malformação congênita são dependentes}
\end{cases}
$$

em termos de proporções:

$$
\begin{cases}
H_{0}: \mbox{$\pi_{ij} = \pi_{i.}\pi_{.j}$} \\
H_{1}: \mbox{$\pi_{ij} \neq \pi_{i.}\pi_{.j}$}
\end{cases}
$$

```{r}
gl <- (nrow(obs)-1)*(ncol(obs)-1)
qui_crit<- qchisq(1-alpha,df=gl)
kable(qui_crit,align='c')

qui <- chisq.test(obs)
quis <- data.frame(qui$statistic,qui$p.value)
colnames(quis)<- c('Qui','p-value')
kable(quis,align='c')
```

Com $\alpha=0.05$, 

$\chi^{2}_{obs}$> $\chi^{2}_{crit}$

p-valor < $\alpha$

Logo, rejeita-se $H_0$.  

No entanto, é possível identificar algumas limitações:

- No teste de Qui Quadrado, como a necessidade de amostras grandes (na amostra existem caselas com frequência esperada menor que 5).
    
- No teste Qui Quadrado não é levada em consideração de ordem entre as categorias (consumo de álcool é uma variável ordinal).

- É possível identificar uma associação, mas não a direção da associação (quanto maior o consumo de álcool, maior a probabilidade de malformação congênita?). O apoio gráfico é útil para identificar a direção da associação.


Uma solução possível é agrupar as categorias de consumo de álcool em três categorias: Zero consumo (0), Baixo consumo (1-2) e Alto consumo(3+). E caso ainda haja frequências esperadas menores que 5, é possível agrupar as categorias em duas categorias: Zero consumo (0) e Consumo (1+).

