---
title: "Lista 2 modulo 3"
author: "César A. Galvão - 19/0011572"
date: "`r Sys.Date()`"
output:
  pdf_document: 
    toc: true
    toc_depth: 3
    number_sections: false
    keep_tex: yes
latex_engine: pdflatex
header-includes:
  \usepackage{helvet}
  \renewcommand\familydefault{\sfdefault}
include-before:
- '`\newpage{}`{=latex}'
---

\let\oldsection\section
\renewcommand\section{\clearpage\oldsection}

```{r setup, include=FALSE}
knitr::opts_chunk$set(echo = TRUE)
options(scipen = 9999)

library(kableExtra)
library(broom)
library(tidyverse)
library(magrittr)
library(cowplot)
library(rsm)
library(lmtest)
```

# {.unnumbered}

```{r dados, echo = FALSE}
#contrastes e niveis dos fatores
fa <- rep(c(-1,1), 4) %>% rep(2) 
niveis_A <- c(10, 12)
fb <- rep(rep(c(-1,1), each = 2), 2)%>% rep(2)
niveis_B <- c(25, 30)
fc <-rep(c(-1,1), each = 4)%>% rep(2)
niveis_C <- c(200,250)

#replicas e fator das réplicas
n <- 2
replicas <- factor(rep(c("I", "II"), each = 8))

#vetor de valores
y <- c(-3, 0, -1, 2, -1, 2, 1, 6,
           -1, 1, 0, 3, 0, 1, 1, 5)

#fator de interação
fab <- fa*fb
fac <- fa*fc
fbc <- fb*fc
fabc <- fa*fb*fc

#tabela com dados
dados <- data.frame(
  A = as.factor(fa), niveis_A = niveis_A, B = as.factor(fb), niveis_B = niveis_B, C = as.factor(fc), niveis_C = niveis_C, AB = fab, AC = fac, BC = fbc, ABC = fabc, replicas, y
)

#matriz de desenho
desenho <- unique(data.frame(fa, fb, fab, fac, fbc, fabc))
```

## Análise de Variância

A tabela de análise de variância a seguir sugere como significativos apenas para os efeitos principais dos fatores, desconsiderando a interação entre eles. 

```{r anova, echo = FALSE}
tidy(aov(y ~as.factor(fa)*as.factor(fb)*as.factor(fc))) %>%
  knitr::kable(
    format = "latex",
    align = "c",
    booktabs = TRUE,
    longtable = TRUE,
    linesep = "",
    escape = FALSE,
    digits = 4
    ) %>%
  kableExtra::kable_styling(
      position = "center",
      latex_options = c("striped", "repeat_header"),
      stripe_color = "gray!15")

```

Considera-se como modelo, portanto, apenas a análise de variância modelada com os fatores principais:

```{r anova2, echo = FALSE}
modelo <- aov(y ~as.factor(fa)+as.factor(fb)+as.factor(fc))

tidy(modelo) %>%
  knitr::kable(
    format = "latex",
    align = "c",
    booktabs = TRUE,
    longtable = TRUE,
    linesep = "",
    escape = FALSE,
    digits = 4
    ) %>%
  kableExtra::kable_styling(
      position = "center",
      latex_options = c("striped", "repeat_header"),
      stripe_color = "gray!15")
```

## Modelo de regressão linear

```{r regressao, echo = FALSE}
modeloreg <- lm(y ~fa+fb+fc)
```

O modelo de regressão ajustado é:

\begin{align}
\hat{y} &= \hat{\beta}_0 + \hat{\beta}_1X_1 + \hat{\beta}_2X_2 + \hat{\beta}_3X_3 \nonumber \\
&= 1 + 1.5X_1 + 1.125X_2 + 0.875X_3
\end{align}

## Análise dos resíduos

Testa-se normalidade dos resíduos utilizando o teste de Shapiro-Wilk. É possível observar na tabela abaixo que o teste não rejeita normalidade dos resíduos do modelo.

```{r normalidade-residuos, echo = FALSE}
shapiro.test(modeloreg$residuals) %>% 
  tidy() %>%
  knitr::kable(
    format = "latex",
    align = "c",
    booktabs = TRUE,
    longtable = TRUE,
    linesep = "",
    ) %>%
  kableExtra::kable_styling(
      position = "center",
      latex_options = c("striped", "repeat_header"),
      stripe_color = "gray!15")
```

Além disso, o teste Breusch-Pagan para homocedasticidade não rejeita homocedasticidade dos resíduos.

```{r Teste de Homocedacidade, echo = FALSE}
homocedast <- bptest(modeloreg)

homocedast %>% 
  tidy() %>%
knitr::kable(
    format = "latex",
    align = "c",
    booktabs = TRUE,
    longtable = TRUE,
    linesep = "",
    escape = FALSE,
    digits = 4
    ) %>%
  kableExtra::kable_styling(
      position = "center",
      latex_options = c("striped", "repeat_header"),
      stripe_color = "gray!15")
```
Conclui-se pela adequação dos modelos de regressão e anova adotados.

## Curvatura

```{r pontos-centrais, echo = FALSE}

y <- c(y, 0.98, 0.95, 0.93, 0.96)
fa2 <- c(fa, 0, 0, 0, 0)
fb2 <- c(fb, 0, 0, 0, 0)
fc2 <- c(fc, 0, 0, 0, 0)

dadoscent <- data.frame(y, fa2, fb2, fc2)
mcentral <- mean(y[17:20])
mfatorial <- mean(y[1:16])

```
A média dos pontos centrais é 0.955 e a média dos pontos fatoriais é 1, fato que indica que os pontos estão no mesmo plano, já que são valores próximos.

```{r Confirmação de curvatura, echo = FALSE}

mse <- var(y[17:20])
sqcurv <- 4*16*(mcentral-mfatorial)^2/20

1-pf(sqcurv/mse, 1, 3)
```
No entanto, o p-valor obtido para o teste de curatura indica que há sim uma curvatura. 




