---
subtitle: "ESTATÍSTICA COMPUTACIONAL"
author: "Tailine J. S. Nonato"
date: "10/05/2023"
format: 
  html:
    code-fold: true
---

## Conteúdo - Aula 03/10

- Gerar valores seguindo uma distribuição Normal n-dimensional com base em parâmetros de média e variância existentes. 
- Método da Fatoração de Choleski

## Rizzo 3.14

Generate 200 random observations from the 3-dimensional multivariate normal distribution having mean vector $\mu = (0, 1, 2)$ and covariance matrix
$$\sum =
\begin{bmatrix} 
1    & -0.5 & 0.5 \\
-0.5 &  1   & -0.5 \\
0.5  & -0.5 & 1
\end{bmatrix}$$
using the Choleski factorization method. Use the R pairs plot to graph an array of scatter plots for each pair of variables. 

For each pair of variables, 96 Statistical Computing with R (visually) check that the location and correlation approximately agree with the theoretical parameters of the corresponding bivariate normal distribution.

``` {r}
#| message: FALSE
if (!require(pacman)) install.packages("pacman")
pacman::p_load(tidyverse,GGally)
```

Seguindo o exemplo 3.18 do livro texto, tem-se que a função para o Método da Fatoração de Choleski para gerar amostras de Distribuição Normal N-Dimensional pode ser escrita por:

```{r}
rmvn.Choleski <-
function(n, mu, Sigma) {
# generate n random vectors from MVN(mu, Sigma)
# dimension is inferred from mu and Sigma
d <- length(mu) 
Q <- chol(Sigma) # Choleski factorization of Sigma
Z <- matrix(rnorm(n*d), nrow=n, ncol=d)
X <- Z %*% Q + matrix(mu, n, d, byrow=TRUE)
X
}

```

Agora adicionando os dados informados no enunciado e rodando a função são geradas listas:

```{r}
#| label: pairs
#| fig-cap: "Sample Scartter Plots"

n <- 200
mu <- c(0,1,2)
sigma <- matrix(c(1,-.5,.5,-.5,1,-.5,.5,-.5,1),nrow=3)
x<-rmvn.Choleski(n,mu,sigma)

head(x)
```
E então os gráficos de dispersão dos valores gerados são dados por:

```{r}
pairs(x)
```

## Dificuldades
- O que há por trás do Método de Choleski?
- Como calcular as primeiras duas dimensões via distribuição marginal e distribuição condicional?