---
title: "Exercício de laboratorio 3"
subtitle: "Contrastes"
author: "César A. Galvão - 19/0011572"
date: "`r Sys.Date()`"
output:
  pdf_document: 
    toc: true
    toc_depth: 2
    number_sections: true
    keep_tex: yes
latex_engine: pdflatex
header-includes:
  \usepackage{helvet}
  \renewcommand\familydefault{\sfdefault}
include-before:
- '`\newpage{}`{=latex}'
---

\let\oldsection\section
\renewcommand\section{\clearpage\oldsection}

```{r setup, include=FALSE}
knitr::opts_chunk$set(echo = TRUE)

library(kableExtra)
library(broom)
library(tidyverse)
```

# Questao 1

```{r dados, echo = FALSE}
chemist <- factor(c("I", "II", "III", "IV"))
medida <- factor(rep(c("x1", "x2", "x3"), each = 4))
pmeth <- c(84.99,85.15,84.72,84.20,
           84.04,85.13, 84.48, 84.10,
           84.38, 84.88, 85.16, 84.55)
dados <- data.frame(chemist, medida, pmeth)

dados %>% 
  arrange(chemist)%>%
  pivot_wider(id_cols = chemist, names_from = medida, values_from = pmeth)%>%
  knitr::kable(
    format = "latex",
    align = "c",
    booktabs = TRUE,
    longtable = TRUE,
    linesep = "",
    col.names = c("Químico", "", "% de álcool metílico", "")
    ) %>%
  kableExtra::kable_styling(
      position = "center",
      latex_options = c("striped", "repeat_header"),
      stripe_color = "gray!15")
```

## Analise o experimento para avaliar se os funcionários diferem significativamente. Apresente o modelo, as hipóteses e a tabela da análise de variância. Use alfa = 0,05.
  
A comparação das médias dos grupos será realizada mediante análise de variância. O modelo escolhido para tal é o modelo de efeitos, expresso na equação a seguir

\begin{align*}
  y_{ij} = \mu + \tau_i + e_{ij}, \quad i = 1, 2,..., a; \quad j = 1, 2,..., n
\end{align*}

em que $\mu$ é a média geral, $\tau_i$ é a média ou efeito dos grupos -- cada químico sendo considerado um tratamento -- e $e_{ij}$ é o desvio do elemento. Os grupos são indexados por $i$ e os indivíduos de cada grupo indexados por $j$.

As hipóteses do teste são as seguintes:
\begin{align*}
  \begin{cases}
    H_0: \tau_1 = ... = \tau_a = 0, \quad \text{(O efeito de tratamento é nulo)}\\
    H_1: \exists \tau_i \neq 0
  \end{cases}
\end{align*}

que equivale dizer

\begin{align*}
  \begin{cases}
    H_0: \mu_1 = ... = \mu_a\\
    H_1: \exists \mu_i \neq \mu_j, \, i \neq j.
  \end{cases}
\end{align*}

Neste exercício, pressupõe-se normalidade dos dados -- e consequentemente dos resíduos -- e igualdade de variâncias. Não sendo necessário proceder com os testes diagnósticos, apresenta-se tabela de análise de variância a seguir:

```{r analise_variancia, echo = FALSE}

n <- 3
a <- 4

tabela_aov <- aov(pmeth ~ chemist, dados)

tabela_aov %>% 
  tidy() %>%
  knitr::kable(
    format = "latex",
    align = "lcccc",
    booktabs = TRUE,
    longtable = TRUE,
    linesep = "",
    col.names = c("Fonte de variação", "g.l.", "SQ", "MQ", "Estatística F", "p-valor"),
     digits = 4
    ) %>%
  kableExtra::kable_styling(
      position = "center",
      latex_options = c("striped", "repeat_header"),
      stripe_color = "gray!15")
  

```


Considerando $\alpha = 0,05$ não se rejeita a hipótese nula. Ou seja, não se pode dizer que há um químico cuja média de percentual de álcool metílico é diferente dos demais.

## Considere que o funcionário 2 é novo na empresa e construa um conjunto de contrastes ortogonais a partir dessa informação. Apresente as hipóteses que serão testadas, as conclusões e a estatística de teste considerada.

Compararemos dois subgrupos, formados a partir do conjunto inicial de tratamentos, para realizar o teste de comparação de médias utilizando contrastes. A saber, compararemos a média das medidas do químico 2 com a média dos demais. Construimos os seguintes contrastes:

\begin{align}
  &\Gamma_1 = \sum\limits_{i = 1}^{a} c_i \mu_i \quad \text{em que} \sum\limits_{i = 1}^{4} c_i = 0; \text{ e } c_i = \left\{-\frac{1}{3}, 1, -\frac{1}{3}, -\frac{1}{3}\right\}
\end{align}

Para a construção dos demais contrastes ortogonais, fazemos

\begin{align*}
  &\Gamma_2 = \sum\limits_{i = 1}^{3} c_i \mu_i \quad \longrightarrow
  c_i = \left\{1, 0, -\frac{1}{2}, -\frac{1}{2}\right\} \\
  &\Gamma_3 = \sum\limits_{i = 1}^{2} c_i \mu_i \quad \longrightarrow
  c_i = \left\{0, 0, 1, -1\right\}
\end{align*}

de modo que todos os $c_i, i = 1, 2, 3$ são ortogonais entre si. Dessa forma, as hipóteses testadas são as seguintes:

\begin{align*}
  \text{Contraste 1: }&\begin{cases}
    H_0: \mu_2 = \frac{\mu_1+\mu_3+\mu_4}{3}\\
    H_1: \mu_2 \neq \frac{\mu_1+\mu_3+\mu_4}{3}
  \end{cases}\\
  \text{Contraste 2: }&\begin{cases}
    H_0: \mu_1 = \frac{\mu_3+\mu_4}{2}\\
    H_1: \mu_2 \neq \frac{\mu_3+\mu_4}{2}
  \end{cases} 
  \text{ e }\\
  \text{Contraste 3: }&\begin{cases}
    H_0: \mu_3 = \mu_4\\
    H_1: \mu_3 \neq \mu_4
  \end{cases}
\end{align*}

A estatística de teste para a realização dos contrastes é definida conforme a expressão a seguir, em que $\text{QMRES}$ é a soma de quadrados dos resíduos da ANOVA exposta anteriormente:

\begin{align}
  \frac{\left( \sum\limits_{i = 1}^n c_i \, \bar{y}_{i.}\right)^2}{ \sum\limits_{i = 1}^n c_i^2 \, \frac{\text{QMRES}}{n}} \sim F(1, an-a = 8)
\end{align}

Além disso, considera-se

\begin{align}
  \frac{\left( \sum\limits_{i = 1}^n c_i \, \bar{y}_{i.}\right)^2}{\sum\limits_{i = 1}^n c_i^2} = \frac{\text{SQContraste}_i}{1 \, (g.l.)} = \text{QMContraste}_i
\end{align}

tal que, se os contrastes forem calculados da forma correta, a soma dos quadrados médios dos contrastes deve ser igual ao quadrado médio dos tratamentos.

As estatísticas são expostas na tabela de análise de variância a seguir, decomposta em seus contrastes.

```{r contrastes, echo = FALSE}
# calculo do QMRES
qmres <- pull(tidy(tabela_aov)[2,4])

#vetores de contrastes
c1 <- c(-1/3, 1, -1/3, -1/3)
c2 <- c(1, 0, -1/2, -1/2)
c3 <- c(0,0,1,-1)

#medias dos tratamentos
medias <- tapply(pmeth, dados$chemist, mean)

#estatisticas de teste
statistic <- c( # (soma de ci bar(y).)^2 / soma(ci^2)*(qmres/n)
  ((sum(medias*c1))^2)/(sum(c1^2*qmres/n)),
  ((sum(medias*c2))^2)/(sum(c2^2*qmres/n)),
  ((sum(medias*c3))^2)/(sum(c3^2*qmres/n))
)

#soma dos quadrados dos contrastes
sumsq <- c( # (soma de ci bar(y).)^2 / soma(ci^2)
  (sum(medias*c1)^2)/sum(c1^2),
  (sum(medias*c2)^2)/sum(c2^2),
  (sum(medias*c3)^2)/sum(c3^2)
)

#pvalores dos contrastes
p.value <- c(
  1-pf(statistic, df1 = 1, df2 = a*n-a)
)

#tabela com informacoes dos contrastes para a aov
tabela_contrastes <- data.frame(
  term = c("C1", "C2", "C3"),
  df = 1,
  sumsq, meansq = sumsq, statistic, p.value
)

#aov discriminada
aov_contrastes <- bind_rows(
  tidy(tabela_aov)[1,],
  tabela_contrastes,
  tidy(tabela_aov)[2,]
)

aov_contrastes %>%
  knitr::kable(
    format = "latex",
    align = "lcccc",
    booktabs = TRUE,
    longtable = TRUE,
    linesep = "",
    col.names = c("Fonte de variação", "g.l.", "SQ", "MQ", "Estatística F", "p-valor"),
     digits = 4
    ) %>%
  kableExtra::kable_styling(
      position = "center",
      latex_options = c("striped", "repeat_header"),
      stripe_color = "gray!15")

```

De fato, sob $\alpha = 0,05$, só se pode rejeitar a hipótese nula sob o Contraste 1. Isso significa que, se o químico 2 for comparado aos demais químicos, sua média de concentração de álcool é estatisticamente diferente. Além disso, é possível verificar que a soma dos quadrados médios dos contrastes equivale ao quadrado médio dos tratamentos, o que confere validade aos cálculos.


## Calcule a probabilidade do erro tipo 2 considerando que a diferença entre dois funcionários seja de 1 unidade

Desejamos calcular $\beta(\tau_1 = 0.5, \, \tau_2 = -0.5, \, \tau_3 = 0, \, \tau_4 = 0)$. Para isso, utilizaremos $n = 3$, $\alpha = 0,05$ e $\sigma^2 = \frac{\text{QMRES}}{n}$. A probabilidade será calculada da seguinte forma:

\begin{align}
  P\left( F_{\text{obs}} < F_\text{crit} \bigg| \phi^2 =  \frac{n}{\sigma^2} \sum\limits_{i=1}^{4} \tau_i^2  \right),
\end{align}

considerando a variância para os resíduos. Portanto,  

\begin{align}
  \phi^2 &= \frac{n}{\text{QMRES}} \sum\limits_{i=1}^{4} \tau_i^2
\end{align}

é o parâmetro de não-centralidade (pnc ou, em inglês, *ncp*) da distribuição $F$ e, sob $H_0$, $\phi^2 = 0$.

```{r calculo-fi-errotipoII, echo = FALSE}
tau <- c(.5, -.5, 0, 0)
phi2 <- (sum(tau^2)*n)/qmres
fcrit <- qf(0.95,a-1,a*n-a)
beta <- pf(fcrit, 3, 8, ncp = phi2)
```


O valor $F_\text{crit} = F( \gamma = 0,95; gl_1 = 3; gl_2 = 8, \phi^2 = 0)$ é de `r round(qf(0.95,3,8),3)`. Considerando $\phi^2 =$ `r round(phi2, 4)`, obtém-se 

\begin{align*}
  P\left( F_{\text{obs}} < F_\text{crit} \big| \phi^2 \text{ sob } H_1 \right) &= P\left( F_{\text{obs}} < 4,066 \big| \phi^2 = 13,982 \right) \\
  &= 0,312
\end{align*}

## Qual deve ser o número de repetições nesse experimento para que o erro seja menor que 5%?

```{r n-beta-menor-5%, echo = FALSE}

erro_tipo2 <- data.frame(
  n = c(3:5)) %>%
  mutate(
    phi2 = (sum(tau^2)*n)/(qmres),
    phi = round(sqrt(phi2),2),
    gl2 = a*n-a,
    fcrit = qf(0.95,a-1,gl2),
    beta = round(pf(fcrit, a-1, gl2, ncp = phi2),2),
    poder = 1-beta
    )
```

Considerando os métodos de cálculo já utilizados, constroi-se a tabela a seguir:

```{r tabela-erro-tipoII, echo = FALSE}
erro_tipo2  %>%
  knitr::kable(
    format = "latex",
    align = "c",
    booktabs = TRUE,
    longtable = TRUE,
    linesep = "",
    col.names = c("n", "$\\phi^2$", "$\\phi$", "g.l.", "$F_{\\text{crit}}$", "$\\beta$", "Poder"),
    escape = FALSE,
    digits = 2
    ) %>%
  kableExtra::kable_styling(
      position = "center",
      latex_options = c("striped", "repeat_header"),
      stripe_color = "gray!15")
```

Considerando os valores da tabela, para que o erro tipo II seja menor que 5% são necessários 5 repetições para cada tratamento nesse experimento.

# Exercício de simulação

```{r simulacao-erro2, echo = FALSE}
# info padrao para todos as rodadas da simulação
tau <- c(.5, -.5, 0, 0)

mu <- mean(pmeth)

chemist <- rep(chemist, 3)

pvalores <- c()
# começam os ciclos
for (i in 1:1000){
  yij <- mu + rep(tau,3) + rnorm(12, mean = 0, sd = sqrt(qmres))
  
  pvalores <- c(pvalores, tidy(aov(yij ~ chemist))$p.value[1])
}
# se estatistica menos que fcrit, somar
erros_2_simulados <- mean(pvalores > 0.05)

```

Considerando uma diferença já conhecida entre os efeitos de tratamento, $(\tau_1 = 0.5, \, \tau_2 = -0.5, \, \tau_3 = 0, \, \tau_4 = 0)$, foram realizadas 1000 iterações da expressão a seguir, visando obter empiricamente a probabilidade de erro tipo II.

\begin{align}
  y_{ij} &= \mu + \tau_i + \varepsilon_{ij}
\end{align}

em que $\varepsilon_{ij} \sim N(0, \text{QMRES})$ representa o erro aleatório, cuja variância e distribuição são os mesmos de $y_{ij}$.

Sabe-se que há uma diferença entre os tratamentos, motivo pelo qual uma análise de variância para cada conjunto $y_{ij}, i = 1, 2, 3, 4, j = 1,2,3$ deveria apontar p-valor inferior a 0,05. Considera-se portanto a probabilidade desejada como a proporção dos casos em que não se rejeitaria a hipótese nula, que tem valor `r round(erros_2_simulados,3)`.


