---
title: "P1 antiga"
author: "César A. Galvão - 19/0011572"
date: "`r Sys.Date()`"
output:
  pdf_document: 
    toc: true
    toc_depth: 2
    number_sections: true
    keep_tex: yes
latex_engine: pdflatex
header-includes:
  \usepackage{helvet}
  \renewcommand\familydefault{\sfdefault}
include-before:
- '`\newpage{}`{=latex}'
---

\let\oldsection\section
\renewcommand\section{\clearpage\oldsection}

```{r setup, include=FALSE}
knitr::opts_chunk$set(echo = TRUE)

library(kableExtra)
library(broom)
library(tidyverse)
```

# Questao 1

```{r dados-q1, echo = FALSE}

a <- 3
n <- 4

dosagem <- factor(c("20g", "30g", "40g"))
obs <- factor(rep(c("obs1", "obs2", "obs3", "obs4"), each = 3))
bioatividade <- c(24, 37, 42,
                  28, 44, 47,
                  37, 39, 52,
                  30, 35, 38)

dados <- data.frame(dosagem, obs, bioatividade)

dados %>% 
  pivot_wider(names_from = dosagem, values_from = bioatividade) %>%
  knitr::kable(
    format = "latex",
    align = "c",
    booktabs = TRUE,
    longtable = TRUE,
    linesep = "",
    ) %>%
  kableExtra::kable_styling(
      position = "center",
      latex_options = c("striped", "repeat_header"),
      stripe_color = "gray!15")



```

## Modelo

O modelo escolhido para a avaliação dos tratamentos é o modelo de efeitos, expresso na equação a seguir

\begin{equation}
  y_{ij} = \mu + \tau_i + e_{ij}, \quad i = 1, 2,..., a; \quad j = 1, 2,..., n
\end{equation}

em que $\mu$ é a média geral, $\tau_i$ é a média ou efeito dos grupos e $e_{ij}$ é o desvio do elemento. Os grupos são indexados por $i$ e os indivíduos de cada grupo indexados por $j$.

Considera-se para utilização do modelo de efeitos:

* independência entre realizações dos testes;
* normalidade de distribuição dos resíduos;
* homogeneidade de variâncias (homocedasticidade) dos resíduos.

Estima-se, considerando $\bar{x}$ o estimador natural para $\mu$ e QMRES $= \hat{\sigma}^2$:

```{r estimadores-anova, echo = FALSE}
mu <- mean(bioatividade)
medias <- tapply(bioatividade, rep(dosagem,4), mean)
qmres <- summary(aov(bioatividade ~ rep(dosagem,4)))[[1]]$`Mean Sq`[2]

estimadores <- data.frame(
  mu = mu,
  t1 = medias[1],
  t2 = medias[2],
  t3 = medias[3],
  qmres = qmres
)

rownames(estimadores) <- NULL

estimadores %>%
  knitr::kable(
    format = "latex",
    align = "c",
    booktabs = TRUE,
    longtable = TRUE,
    linesep = "",
    col.names = c("$\\bar{x}$", "$\\tau_1$", "$\\tau_2$", "$\\tau_3$", "$\\hat{\\sigma}^2$"),
    escape = FALSE,
    digits = 2
    ) %>%
  kableExtra::kable_styling(
      position = "center",
      latex_options = c("striped", "repeat_header"),
      stripe_color = "gray!15")

```


## ANOVA

As hipóteses do teste de análise de variância são as seguintes:
\begin{align}
  \begin{cases}
    H_0: \tau_1 = ... = \tau_a = 0, \quad \text{(O efeito de tratamento é nulo)}\\
    H_1: \exists \tau_i \neq 0
  \end{cases}
\end{align}

que equivale dizer

\begin{align}
  \begin{cases}
    H_0: \mu_1 = ... = \mu_a\\
    H_1: \exists \mu_i \neq \mu_j, \, i \neq j.
  \end{cases}
\end{align}

A tabela de análise de variâncias é apresentada a seguir:

```{r anova, echo = FALSE}
tabela <- aov(bioatividade ~ dosagem, dados)

#tabela %>% summary()

broom::tidy(tabela) %>%
  knitr::kable(
    format = "latex",
    align = "c",
    booktabs = TRUE,
    longtable = TRUE,
    linesep = "",
    ) %>%
  kableExtra::kable_styling(
      position = "center",
      latex_options = c("striped", "repeat_header"),
      stripe_color = "gray!15")
```

Considerando $\alpha = 0,05$, rejeita-se a hipótese nula. Isto é, rejeita-se a hipótese de que há igualdade entre as médias de cada tratamento.

De fato, realizando testes diagnósticos para normalidade e igualdade de variâncias, não se rejeita a hipótese de normalidade dos resíduos e considera-se a variância igual entre grupos, conforme apresentado na tabela a seguir:

```{r diagnostico-anova, echo = FALSE}

shapiro <- shapiro.test(tabela$residuals) %>% tidy()

levene <- car::leveneTest(bioatividade ~ dosagem, dados) %>% 
  tidy() %>%
  select(statistic, p.value) %>%
  mutate(method = "Levene igual. vars.")

bind_rows(shapiro, levene) %>%
  knitr::kable(
    format = "latex",
    align = "c",
    booktabs = TRUE,
    longtable = TRUE,
    linesep = "",
    col.names = c("Estatística de teste", "p-valor", "Método")
    ) %>%
  kableExtra::kable_styling(
      position = "center",
      latex_options = c("striped", "repeat_header"),
      stripe_color = "gray!15")

```

## Teste de Fisher

O teste é realizado utilizando as estatísticas de teste $t_0$

\begin{align}
  t_0 = \frac{|\bar{y}_{i.} - \bar{y}_{j.}|}{\sqrt{\text{QMRES} \left( \frac{1}{n_i}+\frac{1}{n_j} \right)}}
\end{align}

com $an-a$ graus de liberdade sob a hipótese nula. Seus p-valores são apresentados na tabela a seguir:

```{r fisher, echo = FALSE}
t12 <- abs(medias[1] - medias[2])/sqrt(2*qmres/4)
t13 <- abs(medias[1] - medias[3])/sqrt(2*qmres/4)
t23 <- abs(medias[2] - medias[3])/sqrt(2*qmres/4)

#pvalores
p12 <- pt(t12, df = (a*n)-a, lower.tail = FALSE)*2
p13 <- pt(t13, df = a*n-a, lower.tail = FALSE)*2
p23 <- pt(t23, df = a*n-a, lower.tail = FALSE)*2

pvalores <- data.frame(
  `Grupo 1` = factor(c("20g", "20g", "30g")),
  `Grupo 2` = factor(c("30g", "40g", "40g")),
  `p-valores` = c(p12, p13, p23)
)

pvalores  %>%
  knitr::kable(
    format = "latex",
    align = "c",
    booktabs = TRUE,
    longtable = TRUE,
    linesep = ""
    ) %>%
  kableExtra::kable_styling(
      position = "center",
      latex_options = c("striped", "repeat_header"),
      stripe_color = "gray!15")
```
Considerando $\alpha = 0,05$ se rejeita a hipótese de igualdade entre as médias do grupo de 20g com o grupo 30g pelo teste de Fisher.


## Teste de Tukey

```{r teste-tukey, echo = FALSE}

tuk <- TukeyHSD(aov(bioatividade ~ dosagem, dados))$dosagem

comparacoes <- rownames(tuk)
pval <- as.data.frame(tuk)$`p adj`

data.frame(comparacoes,pval)  %>%
  knitr::kable(
    format = "latex",
    align = "c",
    booktabs = TRUE,
    longtable = TRUE,
    linesep = "",
    col.names = c("Comparações", "p.valores")
    ) %>%
  kableExtra::kable_styling(
      position = "center",
      latex_options = c("striped", "repeat_header"),
      stripe_color = "gray!15")

```

Pelo teste de Tukey, apenas se rejeita a hipótese de igualdade entre as médias dos grupos de 40g e 20g, com o mesmo nível de confiança.

## Maximização da bioatividade

Considerando que pelo teste de Tukey os grupos de 20g e 40g têm médias estatisticamente diferentes e que este apresenta maior bioatividade, opta-se pelo tratamento de 40g. O intervalo de confiança é construído da seguinte forma:

\begin{align}
  IC(\bar{x}; 0,9) &= \bar{x} \pm t_{(an-a; 1-\alpha/2)} \cdot \sqrt{\frac{\text{QMRES}}{n}} \\
  &= 44,75 \pm 1,83 \cdot  2,61 \\
  &= \left[39,9737; 49,5263  \right]
\end{align}

## Calcule e22

\begin{align}
  y_{22} &= \mu + \tau_2 + e_{22}\\
  44 &= 37.75 + 1 + e_{22} \\
  e_{22} &= 5.25
\end{align}

## Erro tipo II

\begin{align}
  P\left( F_{\text{obs}} < F_\text{crit} \bigg| \phi^2 =  \frac{n}{\sigma^2} \sum\limits_{i=1}^{3} \tau_i^2  \right),
\end{align}

considerando a variância para os resíduos. Portanto,  

\begin{align}
  \phi^2 &= \frac{n}{\text{QMRES}} 30 \\
  &= \frac{3}{27,139} 30 \\
  &= 4,42
\end{align}

é o parâmetro de não-centralidade (pnc ou, em inglês, *ncp*) da distribuição $F$ e, sob $H_0$, $\phi^2 = 0$.

```{r erro-tipo-2, echo = FALSE}
phi2 <- (30*n)/qmres
fcrit <- qf(0.95,a-1,a*n-a)
beta <- pf(fcrit, a-1,a*n-a, ncp = phi2)
```
O valor $F_\text{crit} = F( \gamma = 0,95; gl_1 = 2; gl_2 = 9, \phi^2 = 0)$ é de `r round(qf(0.95,2,9),3)`. Considerando $\phi^2 =$ `r round(phi2, 4)`, obtém-se 

\begin{align}
  P\left( F_{\text{obs}} < F_\text{crit} \big| \phi^2 \text{ sob } H_1 \right) &= P\left( F_{\text{obs}} < 4,256 \big| \phi^2 = 4,422 \right) \\
  &= 0,662.
\end{align}

## Probabilidade erro tipo II inferior a 50%

```{r n-beta-menor-5%, echo = FALSE}

erro_tipo2 <- data.frame(
  n = c(4:6)) %>%
  mutate(
    phi2 = (30*n)/(qmres),
    phi = sqrt(phi2),
    gl2 = a*n-a,
    fcrit = qf(0.95,a-1,a*n-a),
    beta = pf(fcrit, a-1, a*n-a, ncp = phi2),
    poder = 1-beta
    )
```

Considerando os métodos de cálculo já utilizados, constroi-se a tabela a seguir:

```{r tabela-erro-tipoII, echo = FALSE}
erro_tipo2  %>%
  knitr::kable(
    format = "latex",
    align = "c",
    booktabs = TRUE,
    longtable = TRUE,
    linesep = "",
    col.names = c("n", "$\\phi^2$", "$\\phi$", "g.l.", "$F_{\\text{crit}}$", "$\\beta$", "Poder"),
    escape = FALSE,
    digits = 2
    ) %>%
  kableExtra::kable_styling(
      position = "center",
      latex_options = c("striped", "repeat_header"),
      stripe_color = "gray!15")
```

Considerando os valores da tabela, para que o erro tipo II seja menor que 50% são necessários 6 repetições para cada tratamento nesse experimento.

# Questão 2

Na tabela, $D1$ representa a diferença entre as datas 2 e 1 e $D2$ o mesmo para datas 4 e 3. 

```{r tabela-arvores, echo = FALSE}
arvores <- factor(rep(c("arvore 1", "arvore 2", "arvore 3", "arvore 4", "arvore 5"),4))
circ <- c(30,33,30,32,30, 
58,69,51,62,49, 
115,156,108,167,125, 
120,172,115,179,142)
datas <- factor(rep(c("data 1", "data 2", "data 3", "data 4"), each = 5))

tabela_arvores <- data.frame(
  arvores, circ, datas
) %>%
  pivot_wider(names_from = datas, values_from = circ) %>%
  mutate(D1 = `data 2` - `data 1`,
         D2 = `data 4` - `data 3`)

tabela_arvores %>%
  knitr::kable(
    format = "latex",
    align = "c",
    booktabs = TRUE,
    longtable = TRUE,
    linesep = "",
    col.names = c("Árvores", "Data 1", "Data 2", "Data 3", "Data 4", "D1", "D2"),
    escape = FALSE
    ) %>%
  kableExtra::kable_styling(
      position = "center",
      latex_options = c("striped", "repeat_header"),
      stripe_color = "gray!15")

```

Deseja-se testar se o crescimento entre os períodos é diferente. Interessa testar portanto se as médias de $D1$ e $D2$ são diferentes. Antes de realizar um teste de comparaçao de médias para medidas repetidas, i.e. um teste $t$ pareado, testa-se para igualdade de variâncias.

```{r igualdade-variâncias, echo = FALSE, message = FALSE}
pvalor_variancias <- var.test(tabela_arvores$D1, tabela_arvores$D2) %>% tidy() %>%
  pull(p.value)
```
Considerando $H_0$ sendo a igualdade entre as variâncias, obtém-se p-valor `r round(pvalor_variancias,3)`. Ou seja, não se rejeita a hipótese de igualdade de variâncias.

Tomando a hipótese de normalidade dos dados como verdadeira, realiza-se o teste $t$ pareado, para variâncias iguais, com nível de confiança $\gamma = 0,95$. A hipótese nula do teste é a igualdade entre as médias, de modo que o teste realizado é bilateral.

```{r teste-t, echo = FALSE}
tabela_testet <- t.test(tabela_arvores$D1, tabela_arvores$D2,
       alternativo = "two.sided",
       paired = TRUE,
       var.equal = TRUE,
       conf.level = 0.95
       ) %>% tidy()
```

O p-valor obtido no teste é de `r round(tabela_testet$p.value, 3)`, de modo que é possível rejeitar a hipótese nula a $\alpha = 0,05$. Ou seja, pode-se dizer que há uma diferença estatisticamente diferente entre os crescimentos nos dois períodos.





