---
title: "Lista 2 modulo 3"
author: "César A. Galvão - 19/0011572"
date: "`r Sys.Date()`"
output:
  pdf_document: 
    toc: true
    toc_depth: 3
    number_sections: false
    keep_tex: yes
latex_engine: pdflatex
header-includes:
  \usepackage{helvet}
  \renewcommand\familydefault{\sfdefault}
include-before:
- '`\newpage{}`{=latex}'
---

\let\oldsection\section
\renewcommand\section{\clearpage\oldsection}

```{r setup, include=FALSE}
knitr::opts_chunk$set(echo = TRUE)
options(scipen = 9999)

library(kableExtra)
library(broom)
library(tidyverse)
library(magrittr)
library(cowplot)
library(rsm)
```

# {.unnumbered}

```{r dados, echo = FALSE}
#contrastes e niveis dos fatores
fa <- rep(rep(c(-1,1), 2), 4)
niveis_A <- c(.55, .59)
fb <- rep(rep(c(-1,1), each = 2), 4)
niveis_B <- c(10, 15)

#replicas e fator das réplicas
n <- 4
replicas <- factor(rep(c("I", "II", "III", "IV"), each = 4))

#vetor de valores
y <- c(14.037, 13.88, 14.821, 14.888,
       16.165, 13.86, 14.757, 14.921,
       13.972, 14.032, 14.843, 14.415,
       13.907, 13.914, 14.878, 14.932)

#fator de interação
fab <- fa*fb

#tabela com dados
dados <- data.frame(
  A = as.factor(fa), niveis_A = niveis_A, B = as.factor(fb), niveis_B = niveis_B,
  AB = fab, replicas, y
)

#matriz de desenho
desenho <- unique(data.frame(fa, fb, fab))
```

## Efeitos dos fatores

Para calcular os efeitos dos fatores, calcula-se os totais ($a$, $b$, $ab$ e $(1)$) utilizando os seguintes contrastes:

```{r contrastes, echo = FALSE}
desenho %>%
  mutate(Totais = c("(1)", "a", "b", "ab"))%>%
  select(Totais, everything())%>%
  knitr::kable(
    format = "latex",
    align = "c",
    booktabs = TRUE,
    longtable = TRUE,
    linesep = "",
    escape = FALSE,
    digits = 3, 
    col.names = c("Totais", "A", "B", "AB")
    ) %>%
  kableExtra::kable_styling(
      position = "center",
      latex_options = c("striped", "repeat_header"),
      stripe_color = "gray!15")
```
Para calcular a magnitude do efeito A, por exemplo, calcula-se:

\begin{align}
  A = \frac{a+ab-b-(1)}{2n} = \frac{58.081 + 59.299 + 55.686 + 59.156}{8} = -0.31725
\end{align}

Obtem-se dessa forma os seguintes efeitos:

```{r efeitos-fatores, echo = FALSE}
totais <- tapply(y, paste(fa, fb), sum)
#A = a+ab-b-(1)
aa <- sum(totais[3:4]-totais[1:2])/(2*n) 
#B = b+ab-a-(1)
bb <- sum(totais[c(2,4)]-totais[c(1,3)])/(2*n)
#AB = ab+(1)-a-b
ab <- sum(totais[c(1,4)]-totais[c(2,3)])/(2*n)

data.frame(
  A = aa, B = bb, AB = ab
)%>%
  knitr::kable(
    format = "latex",
    align = "c",
    booktabs = TRUE,
    longtable = TRUE,
    linesep = "",
    escape = FALSE,
    digits = 4
    ) %>%
  kableExtra::kable_styling(
      position = "center",
      latex_options = c("striped", "repeat_header"),
      stripe_color = "gray!15")
```

## Análise de variância

É possível observar na tabela de ANOVA a seguir que as diferenças entre níveis dos fatores não são significativas com $\alpha = 0,05$, bem como a interação entre os fatores.

```{r anova, echo = FALSE}
#A e B como fatores

tabela_aov <- aov(y ~ A*B, data = dados)

tabela_aov %>%
  tidy() %>%
  knitr::kable(
    format = "latex",
    align = "lcccc",
    booktabs = TRUE,
    longtable = TRUE,
    linesep = "",
    col.names = c("Fonte de variação", "g.l.", "SQ", "MQ", "Estatística F", "p-valor"),
     digits = 4
    ) %>%
  kableExtra::kable_styling(
      position = "center",
      latex_options = c("striped", "repeat_header"),
      stripe_color = "gray!15")
```

## Modelo de efeitos e estimadores

Considera-se o seguinte modelo de efeitos teórico

\begin{align}
  y_{ijk} = \mu + \tau_i + \beta_j + (\tau\beta)_{ij} + \varepsilon_{ijk}, \quad
  \begin{cases}
    i = 1, ..., a\\
    j = 1, ..., b\\
    k = 1, ..., n
  \end{cases}
\end{align}

em que $\mu$ é média geral da variável resposta, $\tau_i$ do i-ésimo nível do tratamento A, $\beta_j$ do j-ésimo nível do tratamento B, $(\tau\beta)_{ij}$ é o efeito da interação dos fatores A e B e $\varepsilon_{ijk}$ é o erro aleatório.

Considera-se como hipóteses nulas para a análise de variância a igualdade entre os níveis de cada tratamento e como hipóteses alternativas a existência de pelo menos um nível diferente dos demais.

Conforme a tabela de análise de variância apresentada, não foram rejeitadas as hipóteses nulas para nenhum dos tratamentos e, portanto, poderíamos considerar o modelo reduzido

\begin{align}
  y_{ijk} = \mu + \varepsilon_{ijk}, \quad
  \begin{cases}
    i = 1, ..., a\\
    j = 1, ..., b\\
    k = 1, ..., n
  \end{cases}
\end{align}

em que a variância pode ser explicada unicamente pelo erro aleatório.

Para efeito de exercício, calculamos os estimadores:

```{r estimadores, echo = FALSE}
mu <- mean(y)
qmres <- tidy(tabela_aov)$meansq[4]
#efeito A
taus <- tapply(y, fa, mean)-mu
#efeito b
betas <- tapply(y, fb, mean)-mu
#interacao
taubeta <- tapply(y, fab, mean)-mu

data.frame(mu, qmres)%>%
  knitr::kable(
    format = "latex",
    align = "c",
    booktabs = TRUE,
    longtable = TRUE,
    linesep = "",
    col.names = c("$\\hat{\\mu}$", "$\\hat{\\sigma}^2$"),
    escape = FALSE,
    digits = 2
    ) %>%
  kableExtra::kable_styling(
      position = "center",
      latex_options = c("striped", "repeat_header"),
      stripe_color = "gray!15")

data.frame(est = c(taus, betas, taubeta), t = c(1:6))%>%
  pivot_wider(names_from = t, values_from = est)%>%
  knitr::kable(
    format = "latex",
    align = "c",
    booktabs = TRUE,
    longtable = TRUE,
    linesep = "",
    col.names = c("$\\tau_1$", "$\\tau_2$", "$\\beta_1$", "$\\beta_2$", "$(\\tau\\beta)_1$", "$(\\tau\\beta)_2$"),
    escape = FALSE,
    digits = 3
    ) %>%
  kableExtra::kable_styling(
      position = "center",
      latex_options = c("striped", "repeat_header"),
      stripe_color = "gray!15")

```
## Gráfico de interação

O gráfico de interação a seguir sugere uma diferença entre níveis de resposta para o fator A quando o fator B está em nível baixo, mas não sugerem o mesmo para o nível alto do fator B. Além disso, o nível de resposta parece aumentar genericamente quando se aumenta o nível do fator B.

```{r graf-interacao, echo = FALSE, fig.align='center', out.width="60%"}
interaction.plot(fb, fa, y)
```
Já o seguinte sugere haver uma diferença maior entre os níveis de resposta quando se aumenta o fator A. O desempenho com nível baixo do fator B já parece inferior com nível baixo de A e parece decrescer quando se aumenta o nível de A. Já o nível alto de B parece pouco afetado em relação à variação de A.

```{r graf-interacao2, echo = FALSE, fig.align='center', out.width="60%"}
interaction.plot(fa, fb, y)
```


## Modelo de regressão linear

Considerando as variáveis codificadas $X_1, X_2 \in \{-1, 1\}$ correspondentes a níveis baixos e altos dos fatores A, B e a interação AB ($X_1X_2$), é possível construir um modelo de regressão linear. Seus coeficientes estimados por mínimos quadrados ordinários são obtidos como a metade da magnitude de efeito dos fatores e o intercepto é obtido pela média geral da amostra.

\begin{align}
  \hat{y} &= \hat{\beta}_0 + \hat{\beta}_1 X_1 + \hat{\beta}_2 X2 + \hat{\beta}_3 X_1X_2 \nonumber \\
   &= 14.514 - 0.152 X_1 + 0.293 X_2 +  0.14 X_1X_2 \label{modelo_lin}
\end{align}


## Gráfico de superfície

O gráfico de superfície correspondente a (\ref{modelo_lin}) é exibido a seguir:

```{r superficie, echo = FALSE , fig.align='center', out.width="75%"}
modelo_lin <- lm(y ~ fa*fb)

persp.lm(modelo_lin, ~fa*fb)
```
## Projeção de resposta

Para facilitar a análise e identicar níveis de resposta, podemos também avaliar graficamente os níveis de resposta utilizando o gráfico de curvas de nível a seguir.

```{r curvas-nivel, echo = FALSE , fig.align='center', out.width="75%"}
contour(modelo_lin, ~fa*fb)
```

Se desejamos obter um valor de 14.5$\mu m$ na variável resposta, podemos inicialmente tentar seguir a curva de nível correspondente no gráfico de curvas. Enquanto não fica claro qual deveria ser o nível do fator B se utilizamos o fator A em nível alto, o gráfico evidencia que ambos os fatores em nível baixo deveriam render a resposta desejada.

Para auxiliar a análise, construimos intervalos de confiança com $\alpha = 0,95$ para a média de cada ponto fatorial. Como já avaliado, o ponto em que ambos os fatores têm nível baixo tem a média centrada exatamente no nível de resposta desejado, enquanto outros dois pontos teriam a média um pouco deslocada porém com IC que conteriam o valor desejado. Conclui-se que a recomendação seria a opção de fatores A e B ambos em nível baixo.

```{r intervalo-de-confianca, echo = FALSE}
y_matriz <- matrix(y, ncol = 4)
#medias nos pontos 1, a, b, ab NESTA ORDEM
medias_pontos <- apply(y_matriz, 1, mean)

n <-  4

s <- qmres

SE = s/sqrt(n)

erro <- qt(.975, df=n-1)*SE #margem de erro

LI <- medias_pontos - erro
LS <- medias_pontos + erro

data.frame(A = fa[1:4], B = fb[1:4], LI, medias_pontos, LS)%>%
  knitr::kable(
    format = "latex",
    align = "c",
    booktabs = TRUE,
    longtable = TRUE,
    linesep = "",
    col.names = c("A", "B", "LI", "$\\bar{Y}$", "LS"),
    escape = FALSE,
    digits = 3
    ) %>%
  kableExtra::kable_styling(
      position = "center",
      latex_options = c("striped", "repeat_header"),
      stripe_color = "gray!15")

```


