---
title: "LISTA 6"
subtitle: "ANÁLISE DE SÉRIES TEMPORAIS"
author: "Tailine J. S. Nonato"
date: "06/30/2024"
format: pdf
---

# Descrição da Atividade

Tente analisar separadamente as seguintes séries temporais mensais encontradas no arquivo `ALGONQUIN_PARK_Ontario_Canada.csv`:

1. "Mean Max Temp (°C)",

2. "Mean Min Temp (°C)",

3. "Mean Temp (°C)",

4. "Extr Max Temp (°C)",

5. "Extr Min Temp (°C)",

6. "Total Rain (mm)",

7. "Total Snow (cm)",

8. "Total Precip (mm)".

# Respostas

## Carregando os pacotes necessários
```{r}
#| message: false
#| warning: false
if (!require(pacman)) install.packages("pacman")
pacman::p_load(tidyverse,readxl, knitr, aTSA)
options(OutDec = ",")
setwd("C:/Users/User/Documents/GitHub/gradest-1/SERIES/Lista6")
```

## Leitura e manipulação dos dados

```{r}
#| message: false
#| warning: false
df <- read_csv("ALGONQUIN_PARK_Ontario_Canada.csv")
df$data <- as.Date(paste0(df$`Date/Time`, "-01"), format = "%Y-%m-%d")
```

## Análise da série "Mean Max Temp (°C)"

```{r}
#| message: false
#| warning: false

plot(df$data, df$`Mean Max Temp (°C)`, type = "l", 
    main = "Mean Max Temp (°C)", xlab = "Date", ylab = "Mean Max Temp (°C)")

mmaxt <- na.omit(df$`Mean Max Temp (°C)`)
acf(mmaxt, lag.max = 36, main = "ACF Mean Max Temp (°C)")
pacf(mmaxt, lag.max = 36, main = "PACF Mean Max Temp (°C)")
adf.test(mmaxt)
```

## Análise da série "Mean Min Temp (°C)"

```{r}
#| message: false
#| warning: false

plot(df$data, df$`Mean Min Temp (°C)`, type = "l", 
    main = "Mean Min Temp (°C)", xlab = "Date", ylab = "Mean Min Temp (°C)")

mmint <- na.omit(df$`Mean Min Temp (°C)`)
acf(mmint, lag.max = 36, main = "ACF Mean Min Temp (°C)")
pacf(mmint, lag.max = 36, main = "PACF Mean Min Temp (°C)")
adf.test(mmint)
```

## Análise da série "Mean Temp (°C)"

```{r}
#| message: false
#| warning: false

plot(df$data, df$`Mean Temp (°C)`, type = "l", 
    main = "Mean Temp (°C)", xlab = "Date", ylab = "Mean Temp (°C)")

mt <- na.omit(df$`Mean Temp (°C)`)
acf(mt, lag.max = 36, main = "ACF Mean Temp (°C)")
pacf(mt, lag.max = 36, main = "PACF Mean Temp (°C)")
adf.test(mt)
```

## Análise da série "Extr Max Temp (°C)"

```{r}
#| message: false
#| warning: false

plot(df$data, df$`Extr Max Temp (°C)`, type = "l", 
    main = "Extr Max Temp (°C)", xlab = "Date", ylab = "Extr Max Temp (°C)")

emaxt <- na.omit(df$`Extr Max Temp (°C)`)
acf(emaxt, lag.max = 36, main = "ACF Extr Max Temp (°C)")
pacf(emaxt, lag.max = 36, main = "PACF Extr Max Temp (°C)")
adf.test(emaxt)
```

## Análise da série "Extr Min Temp (°C)"

```{r}
#| message: false
#| warning: false

plot(df$data, df$`Extr Min Temp (°C)`, type = "l", 
    main = "Extr Min Temp (°C)", xlab = "Date", ylab = "Extr Min Temp (°C)")

emint <- na.omit(df$`Extr Min Temp (°C)`)
acf(emint, lag.max = 36, main = "ACF Extr Min Temp (°C)")
pacf(emint, lag.max = 36, main = "PACF Extr Min Temp (°C)")
adf.test(emint)
```

## Análise da série "Total Rain (mm)"

```{r}
#| message: false
#| warning: false

plot(df$data, df$`Total Rain (mm)`, type = "l", 
    main = "Total Rain (mm)", xlab = "Date", ylab = "Total Rain (mm)")

rain <- na.omit(df$`Total Rain (mm)`)
acf(rain, lag.max = 36, main = "ACF Total Rain (mm)")
pacf(rain, lag.max = 36, main = "PACF Total Rain (mm)")
adf.test(rain)
```

## Análise da série "Total Snow (cm)"

```{r}
#| message: false
#| warning: false

plot(df$data, df$`Total Snow (cm)`, type = "l", 
    main = "Total Snow (cm)", xlab = "Date", ylab = "Total Snow (cm)")

snow <- na.omit(df$`Total Snow (cm)`)
acf(snow, lag.max = 36, main = "ACF Total Snow (cm)")
pacf(snow, lag.max = 36, main = "PACF Total Snow (cm)")
adf.test(snow)
```

## Análise da série "Total Precip (mm)"

```{r}
#| message: false
#| warning: false

plot(df$data, df$`Total Precip (mm)`, type = "l", 
    main = "Total Precip (mm)", xlab = "Date", ylab = "Total Precip (mm)")

precip <- na.omit(df$`Total Precip (mm)`)
acf(precip, lag.max = 36, main = "ACF Total Precip (mm)")
pacf(precip, lag.max = 36, main = "PACF Total Precip (mm)")
adf.test(precip)
```


