---
title: "Análise Multinível SAEB 2019"
author: "Tailine J. S. Nonato"
date: today
format: html
---

# Sumário

1. Modelo Nulo

2. Adição de variáveis do primeiro nível (aluno)

3. Adição de variáveis do segundo nível (escola)

4. Adição de efeitos aleatórios do primeiro nível

5. Adição de interações relevantes


# Setup

```{r}
#| warning: false
#| label: pacotes

if (!require(pacman)) install.packages("pacman")
pacman::p_load(vroom,tidyverse,lme4,sjPlot,knitr,glmmTMB, stargazer)
setwd('C:/Users/User/Documents/GitHub/gradest-1/TCC/relatorio')
```

## Leitura dos dados

```{r}	
#| warning: false
#| label: dados2

df_used <- vroom("C:/Users/User/Documents/GitHub/gradest-1/TCC/relatorio/DADOS/df_used.csv")
df_center <- vroom("C:/Users/User/Documents/GitHub/gradest-1/TCC/relatorio/DADOS/df_center.csv")
```



# Modelos

## Matemática

### Modelo 0
```{r}
#| warning: false
#| label: modelo0_mt
modelo0_mt <- lmer(PROFICIENCIA_MT_SAEB ~ 1 + (1|ID_ESCOLA), data = df_center)
#now using nlme package
modelo0_mt_2 <- lme(PROFICIENCIA_MT_SAEB ~ 1, random = ~1|ID_ESCOLA, data = df_center)
#now using glmmTMB
modelo0_mt_3 <- glmmTMB(PROFICIENCIA_MT_SAEB ~ 1 + (1|ID_ESCOLA), data = df_center)
tab_model(modelo0_mt_3, show.ci=FALSE, show.icc=TRUE, file = 'resultados.tex', file.type = 'latex')
tab_model(modelo0_mt, show.ci=FALSE, show.icc=TRUE)



tidy_model <- broom::tidy(modelo0_mt_3)

# Save as a CSV file
write.csv(tidy_model, "model_output.csv", row.names = FALSE)

# Save as a TXT file
write.table(tidy_model, "model_output.txt", row.names = FALSE, sep = "\t")
```	


### Modelo 1
```{r}
#| warning: false
#| label: modelo1_mt
modelo1_mt <- lmer(PROFICIENCIA_MT_SAEB ~  GRUPO_RACIAL + ESCOLARIDADE_MAE + REPROVACAO + NSE_ALUNO + (1|ID_ESCOLA), data = df_center)
#using nlme
modelo1_mt_2 <- glmmTMB(PROFICIENCIA_MT_SAEB ~  GRUPO_RACIAL + ESCOLARIDADE_MAE + REPROVACAO + NSE_ALUNO + (1|ID_ESCOLA), data = df_center)
tab_model(modelo1_mt, show.ci=FALSE, show.icc=TRUE)
tab_model(modelo1_mt_2, show.ci=FALSE, show.icc=TRUE)
#now using stargazer
stargazer(modelo1_mt, type = "latex", style='all', decimal.mark = ",", digit.separator = ".", table.placement = "H")
```

### Modelo 2
```{r}
#| warning: false
#| label: modelo2_mt
modelo2_mt <- lmer(PROFICIENCIA_MT_SAEB ~  GRUPO_RACIAL + ESCOLARIDADE_MAE + REPROVACAO + NSE_ALUNO + NSE_ESCOLA + ID_AREA +  ID_LOCALIZACAO + (1|ID_ESCOLA), data = df_center)
#using nlme
modelo2_mt_2 <- lme(PROFICIENCIA_MT_SAEB ~  GRUPO_RACIAL + ESCOLARIDADE_MAE + REPROVACAO + NSE_ALUNO + NSE_ESCOLA + ID_AREA +  ID_LOCALIZACAO, random = ~1|ID_ESCOLA, data = df_center)
tab_model(modelo2_mt, show.ci=FALSE, show.icc=TRUE)
tab_model(modelo2_mt_2, show.ci=FALSE, show.icc=TRUE)
```	


### Modelo 4 (efeitos alerórios do primeiro nível)

```{r}
#| warning: false
#| label: modelo4_mt
modelo4_mt <- lmer(PROFICIENCIA_MT_SAEB ~  GRUPO_RACIAL + ESCOLARIDADE_MAE + REPROVACAO + NSE_ALUNO + NSE_ESCOLA + ID_AREA +  ID_LOCALIZACAO + (1 + NSE_ALUNO + REPROVACAO + ESCOLARIDADE_MAE + GRUPO_RACIAL|ID_ESCOLA), data = df_center)
#using nlme
modelo4_mt_2 <- lme(PROFICIENCIA_MT_SAEB ~  GRUPO_RACIAL + ESCOLARIDADE_MAE + REPROVACAO + NSE_ALUNO + NSE_ESCOLA + ID_AREA +  ID_LOCALIZACAO, random = ~1 + NSE_ALUNO + REPROVACAO + ESCOLARIDADE_MAE + GRUPO_RACIAL|ID_ESCOLA, data = df_center)
tab_model(modelo4_mt, show.ci=FALSE, show.icc=TRUE)
tab_model(modelo4_mt_2, show.ci=FALSE, show.icc=TRUE)
```	

### Modelo 5 (todas interações)

```{r}
#| warning: false
#| label: modelo5_mt
modelo5_mt <- lmer(PROFICIENCIA_MT_SAEB ~  GRUPO_RACIAL + ESCOLARIDADE_MAE + REPROVACAO + NSE_ALUNO + NSE_ESCOLA + ID_AREA +  ID_LOCALIZACAO + NSE_ESCOLA:REPROVACAO + NSE_ESCOLA:GRUPO_RACIAL + NSE_ESCOLA:ESCOLARIDADE_MAE + (1 + NSE_ALUNO + REPROVACAO + ESCOLARIDADE_MAE + GRUPO_RACIAL|ID_ESCOLA), data = df_center)
tab_model(modelo5_mt, show.ci=FALSE, show.icc=TRUE)
```	

### Modelo 6 (interações relevantes)

```{r}
#| warning: false
#| label: modelo6_mt
modelo6_mt <- lmer(PROFICIENCIA_MT_SAEB ~  GRUPO_RACIAL + ESCOLARIDADE_MAE + REPROVACAO + NSE_ALUNO + NSE_ESCOLA + ID_AREA +  ID_LOCALIZACAO + NSE_ESCOLA:REPROVACAO + NSE_ESCOLA:ESCOLARIDADE_MAE +  (1 + NSE_ALUNO + REPROVACAO + ESCOLARIDADE_MAE + GRUPO_RACIAL|ID_ESCOLA), data = df_center)
tab_model(modelo6_mt, show.icc = TRUE)
```	

### Modelo 7 (interações relevantes - efeito aleatório)

```{r}
#| warning: false
#| label: modelo7_mt
modelo7_mt <- lmer(PROFICIENCIA_MT_SAEB ~  GRUPO_RACIAL + ESCOLARIDADE_MAE + REPROVACAO + NSE_ALUNO + NSE_ESCOLA + ID_AREA +  ID_LOCALIZACAO + NSE_ESCOLA:REPROVACAO + NSE_ESCOLA:ESCOLARIDADE_MAE +  (1 + NSE_ALUNO + REPROVACAO + GRUPO_RACIAL|ID_ESCOLA), data = df_center)
tab_model(modelo7_mt, show.icc = TRUE)
```	


### Modelo 6 (interações relevantes) - Centralizado

```{r}
#| warning: false
#| label: modelo6_mt_center
modelo6_mt <- lmer(PROFICIENCIA_MT_SAEB ~  GRUPO_RACIAL + ESCOLARIDADE_MAE + REPROVACAO + NSE_ALUNO + NSE_ESCOLA + ID_AREA +  ID_LOCALIZACAO + NSE_ESCOLA:REPROVACAO + NSE_ESCOLA:ESCOLARIDADE_MAE +  (1 + NSE_ALUNO + REPROVACAO + ESCOLARIDADE_MAE + GRUPO_RACIAL|ID_ESCOLA), data = df_center)
tab_model(modelo6_mt, show.ci=FALSE, show.icc=TRUE)
```	

### Modelo 7 (interações relevantes - efeito aleatório) - Centralizado

```{r}
#| warning: false
#| label: modelo7_mt_center
modelo7_mt <- lmer(PROFICIENCIA_MT_SAEB ~  GRUPO_RACIAL + ESCOLARIDADE_MAE + REPROVACAO + NSE_ALUNO + NSE_ESCOLA + ID_AREA +  ID_LOCALIZACAO + NSE_ESCOLA:REPROVACAO + NSE_ESCOLA:ESCOLARIDADE_MAE +  (1 + NSE_ALUNO + REPROVACAO + GRUPO_RACIAL|ID_ESCOLA), data = df_center)
tab_model(modelo7_mt, show.icc = TRUE, file= 'resultados.html')
```	


```{r}
#| warning: false
#| eval: false
#| echo: false
#| label: modelo3_mt1

### Modelos 3 (testando efeitos aleatórios)
modelo3_mt <- lmer(PROFICIENCIA_MT_SAEB ~  GRUPO_RACIAL + ESCOLARIDADE_MAE + REPROVACAO + NSE_ALUNO + NSE_ESCOLA + ID_AREA +  ID_LOCALIZACAO + (1 + REPROVACAO|ID_ESCOLA), data = df_center)
tab_model(modelo3_mt, show.ci=FALSE, show.icc=TRUE)

modelo3_mt <- lmer(PROFICIENCIA_MT_SAEB ~  GRUPO_RACIAL + ESCOLARIDADE_MAE + REPROVACAO + NSE_ALUNO + NSE_ESCOLA + ID_AREA +  ID_LOCALIZACAO + (1 + GRUPO_RACIAL|ID_ESCOLA), data = df_center)
tab_model(modelo3_mt, show.ci=FALSE, show.icc=TRUE)

modelo3_mt <- lmer(PROFICIENCIA_MT_SAEB ~  GRUPO_RACIAL + ESCOLARIDADE_MAE + REPROVACAO + NSE_ALUNO + NSE_ESCOLA + ID_AREA +  ID_LOCALIZACAO + (1 + NSE_ALUNO|ID_ESCOLA), data = df_center)
tab_model(modelo3_mt, show.ci=FALSE, show.icc=TRUE)

modelo3_mt <- lmer(PROFICIENCIA_MT_SAEB ~  GRUPO_RACIAL + ESCOLARIDADE_MAE + REPROVACAO + NSE_ALUNO + NSE_ESCOLA + ID_AREA +  ID_LOCALIZACAO + (1 + ESCOLARIDADE_MAE|ID_ESCOLA), data = df_center)
tab_model(modelo3_mt, show.ci=FALSE, show.icc=TRUE)
```	


```{r}
modelo <- glmmTMB(PROFICIENCIA_MT_SAEB ~ GRUPO_RACIAL + ESCOLARIDADE_MAE + REPROVACAO + 
                  NSE_ALUNO + NSE_ESCOLA + ID_AREA + ID_LOCALIZACAO + 
                  NSE_ESCOLA:REPROVACAO + NSE_ESCOLA:ESCOLARIDADE_MAE + 
                  (1 + NSE_ALUNO + REPROVACAO + GRUPO_RACIAL | ID_ESCOLA), 
                  data = df_center)
tab_model(modelo, show.ci=FALSE,show.icc = TRUE)
```