---
title: "Centro Colaborador de Apoio ao Monitoramento e à Gestão de Programas Educacionais do Centro Oeste"
subtitle: "Monitoramento e Apoio às UEx do PDDE Básico e  PDDE Ações Integradas"
author: "Tailine J. S. Nonato"
format: pdf
---

```{r}
#| message: false
#| warning: false
#| echo: false
if (!require(pacman)) install.packages("pacman")
pacman::p_load(tidyverse, knitr, readxl, openxlsx, kableExtra)
#setwd("C:/Users/User/Documents/GitHub/gradest-1/PDDE/entrega 4")
setwd("/Users/tailine.nonato/Documents/gradest/PDDE/entrega 6")
```

# Análise dos Repasses do PDDE Básico 2023 no Brasil

```{r}
#| message: false
#| warning: false
#| echo: false

df <- read_excel("situacao-atendimento-entidade.xlsx")

#unique(dados$Destinacao)
#unique(dados$Rede)

#filter out "PDDE Basico - 2 Parcela 2022" and "PDDE Basico - 1 Parcela 2022"
dados <- df %>%
  filter(Destinacao != "PDDE Basico - 2 Parcela 2022" & Destinacao != "PDDE Basico - 1 Parcela 2022")

dados$Destinacao <- dados$Destinacao %>%
  str_replace_all("PDDE Basico - 1 parcela", "Primeira Parcela") %>%
  str_replace_all("PDDE Basico - 2 parcela", "Segunda Parcela") %>%
  str_replace_all("PDDE Basico - 2 Parcela", "Segunda Parcela") %>%
  str_replace_all("PDDE Basico - P1", "Primeira Parcela") %>%
  str_replace_all("PDDE Basico - P2", "Segunda Parcela")

#replace 'ADMINISTRACAO PUBLICA ESTADUAL' with 'Estadual' and 'ADMINISTRACAO PUBLICA MUNICIPAL' with 'Municipal'
dados$Rede <- dados$Rede %>%
  str_replace_all("ADMINISTRACAO PUBLICA ESTADUAL", "Estadual") %>%
  str_replace_all("ADMINISTRACAO PUBLICA MUNICIPAL", "Municipal")

```

## Tabela 1: Repasses por Rede e Parcela (Brasil, 2023)

```{r}
#| message: false
#| warning: false
#| echo: false

# table where (1) columns are each destination and total, (2) rows are each network and total, and (3) values are the sum of ValorTotal 

dados_esc <- dados %>%
  group_by(Cod_Escola, Quantidade, Rede, Destinacao) %>%
  summarise(ValorTotal = sum(ValorTotal), ValorCusteio = sum(ValorCusteio), ValorCapital = sum(ValorCapital))

table_dest_network <- dados_esc %>%
    group_by(Destinacao, Rede) %>%
    summarise(Total = sum(ValorTotal))

table_dest_network <- table_dest_network %>%
    pivot_wider(names_from = Destinacao, values_from = Total, values_fill = 0)

table_dest_network <- table_dest_network %>%
    mutate(Total = rowSums(across(-Rede)))

table_dest_network <- table_dest_network %>%
  add_row(Rede = "Total", !!!summarise(.data = ., across(-Rede, sum, na.rm = TRUE)))

#formatting to currency 
table_dest_network2 <- table_dest_network %>%
  mutate(across(-Rede, ~prettyNum(., big.mark = ".", decimal.mark = ",", scientific = FALSE,nsmall=2)))

# turn into R$
table_dest_network2 <- table_dest_network2 %>%
  mutate(across(-Rede, ~paste0("R$ ", .)))

kable(table_dest_network2, align='l')%>%
  kable_styling(full_width = F, position = "left")%>%
  footnote(general = "Consulta Escola/FNDE (ref: Brasil, 2023)",
  general_title = "Fonte:")
```

## Tabela 2: Replicação - Apresentação do PDDE 2024 (Brasil, 2023)
```{r}
#| message: false
#| warning: false
#| echo: false


#input: tabela da apresentação do PDDE 2024
table_pdde <- tribble(
  ~Rede, ~"Primeira Parcela", ~"Segunda Parcela", ~Total,
  "Estadual", 146503905, 146247530, 292751435,
  "Municipal", 338406605, 338329105, 676735710,
  "Privadas", 3718985, 3698880, 7417865,
  "Total", 488629495, 488275515, 976905010
)

table_pdde2 <- table_pdde %>%
  mutate(across(-Rede, ~prettyNum(., big.mark = ".", decimal.mark = ",", scientific = FALSE,nsmall=2)))

table_pdde2 <- table_pdde2 %>%
    mutate(across(-Rede, ~paste0("R$ ", .)))

kable(table_pdde2, align='l')%>%
    kable_styling(full_width = F, position = "left")%>%
    footnote(general = "Apresentação PDDE 2024 (ref: Brasil, 2023)",
    general_title = "Fonte:")
```

Comparando as informações disponíveis no Consulta Escola com as divulgadas na Apresentação do PDDE 2024 (FNDE), existem algumas inconsistências:

\vspace{5cm}

## Tabela 3: Diferença entre o valor total apresentado pelo FNDE e o total calculado a partir dos dados do Consulta Escola (Brasil, 2023)

```{r}
#| message: false
#| warning: false
#| echo: false


#diferenças entre os totais gerais (pdde 2024 - consulta escola)
# Extract the last value from each table
last_value_table_pdde <- as.numeric(table_pdde[nrow(table_pdde), ncol(table_pdde)])
last_value_table_dest_network <- as.numeric(table_dest_network[nrow(table_dest_network), ncol(table_dest_network)])

# Subtract the last values
result <- last_value_table_pdde - last_value_table_dest_network

result <- format(result, big.mark = ".", decimal.mark = ",", scientific = FALSE, nsmall=2)

result <- paste0("R$ ", result)

kable(result, align='l', col.names= "Diferença de valores totais")%>%
  kable_styling(full_width = F, position = "left")%>%
  footnote(general = "Apresentação PDDE 2024, Consulta Escola",
  general_title = "Fonte:")
```

```{r}
#| message: false
#| warning: false
#| echo: false

# exporting to an excel file
write.xlsx(table_dest_network, "repasses_totais_rede_parcelas.xlsx", row.names = FALSE)
```

# Análise dos Consórcios de Escolas do Brasil em 2023 

## Tabela 4: Quantidade de Consórcios de Escolas (Brasil, 2023)

```{r}
#| message: false
#| warning: false
#| echo: false

cnpjs <- df %>%
  filter(CNPJ_SEDUC != CNPJ_Ex) %>%
  group_by(CNPJ_Ex, Cod_Escola) %>%
  summarise(Num_Registros_Esc = n()) 
  
consorcios <- unique(cnpjs) %>%
  group_by(CNPJ_Ex) %>%
  summarise(Num_Registros_Con = n())

consorcios <- consorcios %>% filter(Num_Registros_Con > 1)

summary(consorcios$Num_Registros_Con)

# identificar escolas que estão em consórcios
escolas_consorcios <- df %>%
  filter(CNPJ_Ex %in% consorcios$CNPJ_Ex)
  group_by(Cod_Escola)

# Transformando os códigos para facilitar a visualização
unique_codes <- unique(escolas_consorcios$CNPJ_Ex)
new_codes <- seq_along(unique_codes)
code_mapping <- setNames(new_codes, unique_codes)
escolas_consorcios$Cod_Consorcio<- code_mapping[as.character(escolas_consorcios$CNPJ_Ex)]

# i)Quantidade de consórcios
kable(format(nrow(consorcios), big.mark = "."), align='l', col.names="Quantidade de Consórcios")%>%
  kable_styling(full_width = F, position = "left")%>%
  footnote(general = "Consulta Escola/FNDE",
  general_title = "Fonte:")

```

## Tabela 5: Medidas Resumo da Quantidade de Registros por Consórcio (Brasil, 2023)

```{r}
#| message: false
#| warning: false
#| echo: false
resumo <- as.data.frame(t(summary(escolas_consorcios$Num_Registros)))
resumo <- resumo[,-1]
colnames(resumo) <- c("Medida", "Valor")
resumo$Valor <- format(round(as.numeric(resumo$Valor),0), big.mark = ".", decimal.mark = ",", scientific = FALSE)
# i.i) Medidas Resumo
kable(resumo, align='l') %>%
  kable_styling(full_width = F, position = "left") %>%
  footnote(general = "Consulta Escola/FNDE (ref: Brasil, 2023)",
  general_title = "Fonte:")

```

## Tabela 6: 


## Tabela 6: Consórcios em que há escolas que eceberam somente a primeira parcela (Brasil, 2023)

```{r}
#| message: false
#| warning: false
#| echo: false

# ii) Quantidade de consórcios em que há escolas que receberam somente a primeira parcela

## Crie um subconjunto de dados para as escolas que receberam a primeira parcela
escolas_primeira_parcela <- escolas_consorcios %>%
    filter(Destinacao == "PDDE Basico - 1 parcela" | Destinacao == "PDDE Basico - P1") %>%
    group_by(Cod_Consorcio) %>%
    summarise(Num_Registros = n())

## Crie um subconjunto de dados para as escolas que receberam a segunda parcela
escolas_segunda_parcela <- escolas_consorcios %>%
    filter(Destinacao == "PDDE Basico - 2 parcela" | Destinacao == "PDDE Basico - 2 Parcela" | Destinacao == "PDDE Basico - P2")%>%
    group_by(Cod_Consorcio) %>%
    summarise(Num_Registros = n())

## Encontre as escolas que receberam a primeira parcela, mas não a segunda
escolas_somente_primeira_parcela <- anti_join(escolas_primeira_parcela, escolas_segunda_parcela, by = "Cod_Consorcio")

kable(escolas_somente_primeira_parcela, align='l')%>%
    kable_styling(full_width = F, position = "left")%>%
    footnote(general = "Consulta Escola/FNDE",
    general_title = "Fonte:")
```

## Tabela 7: Quantidade de consórcios em que há escolas que receberam a primeira parcela e a segunda parcela (Brasil, 2023)

```{r}
#| message: false
#| warning: false
#| echo: false

# iii) Quantidade de consórcios em que há escolas que receberam a primeira parcela e a segunda parcela

## Encontre as escolas que receberam a primeira parcela e a segunda
escolas_primeira_segunda_parcela <- inner_join(escolas_primeira_parcela, escolas_segunda_parcela, by = "Cod_Consorcio")

kable(nrow(escolas_primeira_segunda_parcela), align='l', col.names="Quantidade de Consórcios")%>%
    kable_styling(full_width = F, position = "left")%>%
    footnote(general = "Consulta Escola/FNDE (ref: Brasil, 2023)",
    general_title = "Fonte:")
```